臺灣高等法院刑事判決　　　　　　94年度上重更(二)字第42號
上　訴　人　臺灣臺北地方法院檢察署檢察官
上　訴　人
即　被　告　Ｇ○○
選任辯護人　林崑城　律師
　　　　　　蕭玉杉　律師
上　訴　人
即　被　告　申○○
上　訴　人
即　被　告　丁○○
　　　　　　　　　　（現於臺灣台中監獄台中分監）
選任辯護人　杜英達　律師
上　訴　人
即　被　告　寅○○
上　訴　人
即　被　告　Ｅ○○
　　　　　　　　　　　號
上　訴　人
即　被　告　癸○○
選任辯護人　張景豐　律師
上　訴　人
即　被　告　Ｂ○○
　　　　　　丙○○
上列上訴人因被告詐欺案件，不服臺灣臺北地方法院84年度易字
第6978號、85年度易字第5088號，中華民國87年12月15日第一審
判決（起訴案號：臺灣臺北地方法院檢察署84年度偵字第19085
號、第20830號、第21492號、第22030號、第22119號、第25005
號、第25214號、第25564號；追加起訴案號：85年度偵字第1521
3號），提起上訴，經本院判決後，由最高法院第二次發回更審
，本院判決如下：
    主  文
原判決關於Ｇ○○、申○○、丁○○、Ｂ○○、寅○○、Ｅ○○
、癸○○、丙○○部分均撤銷。
Ｇ○○、丁○○、寅○○、Ｅ○○常業詐欺，Ｇ○○處有期徒刑
參年，丁○○處有期徒刑貳年陸月，寅○○處有期徒刑貳年貳月
，Ｅ○○處有期徒刑貳年。
申○○、Ｂ○○、癸○○常業詐欺，均累犯，申○○、Ｂ○○各
處有期徒刑貳年陸月，癸○○處有期徒刑壹年參月。
丙○○部分公訴不受理。
    事  實
一、申○○曾於民國七十八年間因妨害公務案件，經本院臺中分
    院判處有期徒刑六月，減為有期徒刑三月，於八十年四月二
    十九日易科罰金執行完畢。Ｂ○○於八十一年間，因誣告案
    件，經台灣台中地方法院判處有期徒刑三月，甫於八十二年
    二月十七日易科罰金執行完畢。癸○○於七十五年間，因賭
    博案件，經台灣台中地方法院判處有期徒刑六月，於七十五
    年一月三十日易科罰金執行完畢。寅○○於七十九年三月一
    日起至八十三年三月一日間，任彰化縣二林鎮鎮長，之後迄
    八十四年間，任職台灣省議會秘書，八十四年間起任台灣省
    議會公關室主任。申○○自八十年間起任職台中市第六信用
    合作社（下稱台中六信）監事（任期至八十六年間），Ｇ○
    ○自六十年間起，從事土地買賣仲介業，並自六十八年間起
    至七十年間任職周武公司，之後對外均以巨東建設綜合集團
    （下稱巨東公司）土地開發部執行常務董事名義示人，人稱
    「羅董」，均係社會具聲望人士。另藍真民（已於八十四年
    十月二十四日死亡）係亞信集團旗下周武股份有限公司（下
    稱周武公司，從事房地產買賣，設址台北市○○○路○段三
    一五巷十五號地下室二樓，惟查無公司登記資料）負責人。
    渠等及下述諸人，竟分別於下列之事實欄所示之事實，意圖
    為自已不法所有及犯意聯絡，基於常業詐欺之意思，且恃以
    為生，於七十九年起，陸續夥同土地買賣仲介業者子○○、
    Ｂ○○、丁○○、Ｅ○○、林大寓（業經判決確定）等人，
    勾結知情之地主張鎮榮（業經判決確定）、張萬章、張憲章
    、黃瑞進、癸○○、丙○○（已亡）等人，由洪清良（寅○
    ○之父，已亡）、寅○○、申○○、Ｇ○○、藍真民等具有
    相當社會地位及財力等誘因者扮演買主，令子○○、Ｂ○○
    、丁○○、Ｅ○○、龔自立（經原審通緝中）、林大寓等人
    ，利用仲介買賣上述地主土地之機會，向下述被詐騙之對象
    ，佯稱寅○○、申○○、Ｇ○○、藍真民有意高價購買上述
    地主之土地，謊騙下述對象謂渠等與地主談妥之價格比寅○
    ○、申○○、Ｇ○○、藍真民等買主欲購之價格低廉，且由
    渠等安排對象與地主及寅○○、申○○、Ｇ○○、藍真民等
    買主親自洽談；寅○○、申○○、Ｇ○○、藍真民等假買主
    ，為營造強烈購買意願之假象，甚或自願對地主之土地預下
    鉅額定金，再由子○○、Ｂ○○、丁○○等仲介者從中誘導
    詐騙對象，謂若由對象與渠等合資先行對地主之土地下訂簽
    約購買後，再行轉售予寅○○、申○○、Ｇ○○、藍真民等
    ，將可賺取此間豐厚之差價利潤之詐術，使被害人Ｃ○○（
    原名蔡照夫，八十四年八月三日改名）、黃○○、王載榮（
    已亡）、未○○、卯○○、戊○○、宙○○、Ａ○○、Ｆ○
    ○、甲○○、庚○○、廖廷尉、午○○、Ｈ○○、亥○○、
    酉○○、辰○○、玄○○、戌○○、辛○○、天○○、丑○
    ○、Ｄ○○、林富家、壬○○、巳○○、宇○○、地○○等
    人，誤認買主既均係大公司企業、金融界或民意代表，且均
    自願先行下訂，購買誠意十足，不疑有他，遂與子○○、Ｂ
    ○○、丁○○、龔自立等仲介者扮演之假買主，合夥出資，
    向地主支付鉅額定金，簽下土地買賣合約後再行售予第二假
    買主寅○○、Ｇ○○等人，惟其中子○○、Ｂ○○、丁○○
    等人雖明為被害人之合夥人，然地主對之，若非不兌現渠等
    之出資，即係由暗中退回，或係佯以地主債權人名義用抵債
    方式入股，或係以詐騙對象（即附表所示之被害人）之出資
    轉軋付子○○、Ｂ○○等人之支票，以示子○○、Ｂ○○、
    丁○○等人亦有出資，取信於詐騙對象，或作為將來遇有訴
    訟事件時之卸責藉口，嗣後第二假買主寅○○、Ｇ○○、申
    ○○、藍真民等人，再藉口以各種理由拒絕承購，令詐騙對
    象等因先前購買之標的土地價格較市價高出許多，如履約完
    成買賣則損失比定金遭沒收為大之虞慮，或因未能轉售而無
    力支付後續鉅額款項等由，因此不願或不能履約，致定金遭
    地主沒收。地主沒收詐欺對象之定金後，再將該沒收之定金
    交付分予寅○○、Ｇ○○、申○○等買主，再由買主等依各
    人出力之程度，將該款項朋分予子○○、Ｂ○○、丁○○、
    龔自立等人花用，詐得如附表所示之款項（行為人、被害人
    、標的物所在、詐騙金額，均如附表所示）。茲將該詐欺集
    團犯案情節詳列如下：（一）、被害人Ｃ○○、黃○○部分
    ：癸○○所有坐落於新竹縣竹東鎮○○段第一﹑四○、四一
    、四二等地號土地四筆及建物建號四三○號門牌號碼新竹縣
    竹東鎮○○路十七號二層樓房（癸○○係於七十八年十一月
    間買得系爭房地，於七十九年一月六日登記取得所有權），
    於七十九年十月間，由癸○○開價每坪八萬元，以不付佣金
    ，價差由其兄李紹白（已亡）、江水堂取得之方式，委託不
    知情之江水堂﹑李紹白出售，時任彰化縣二林鎮代表會主席
    之傅黎志，則自江水堂處得悉上情後轉知洪清良。旋洪清良
    、Ｇ○○、癸○○、藍真民（住台北市○○○路○段五七號
    五樓之八，已於八十四年十月二十四日死亡）等人，即基於
    意圖為自己不法所有之意思，基於常業詐欺之犯意，與亦有
    不法所有犯意之傅黎志，基於共同犯意之聯絡，共謀以前揭
    房地佯出售實沒收定金之方式行騙。先推由傅黎志邀不知情
    之原欲購地建屋出售之富慶建設公司負責人黃○○看地，並
    向黃○○謊稱地主癸○○每坪售價九萬五千元，周武公司藍
    真民有意購買，有差價可賺等語。黃○○即邀來好友Ｃ○○
    （原名蔡照夫）合資。嗣由Ｇ○○在台北市○○○路○段三
    三五巷十五號地下二樓周武公司辦公室內，向黃○○、Ｃ○
    ○等人，佯稱周武公司藍真民有意願以每坪十一萬五千元之
    價格購買癸○○前開四筆土地（藍真民自行印製之名片印有
    周武公司名稱，惟查無周武公司登記資料），並約定於七十
    九年十月九日晚在台中全國飯店簽約，致Ｃ○○誤認此間果
    真有每坪二萬元之差價，乃同意與黃○○、傅黎志合資先向
    癸○○合購下該地後再轉售予藍真民。傅黎志、黃○○、Ｃ
    ○○等人乃與地主癸○○洽談，癸○○明知渠房地實際售價
    僅每坪八萬元，且Ｃ○○購買渠土地係為轉賣他人賺取價差
    ，卻本於共謀沒收定金朋分之詐欺計劃，對Ｃ○○佯稱該筆
    土地每坪願以九萬五千元讓售，致Ｃ○○、黃○○陷於錯誤
    而共同與傅黎志為買受人，與癸○○於同年十月九日，在台
    中市西屯區○○○街四十二號Ｃ○○住處簽訂不動產買賣契
    約，總價款二億七千六百三十三萬九千八百元，於簽約同時
    ，買方並給付第一期簽約款共計六千九百零八萬四千九百五
    十元作為定金，由癸○○簽收；其中由Ｃ○○支付定金三千
    萬元，其係開具當日即期合作金庫台中支庫帳號四十六之二
    號、票號ＢＣＤＭ—七九三九三號支票乙紙。傅黎志支付三
    千萬元，係交付當日即期以台灣銀行台中分行為付款人、帳
    號廿號、面額一千五百萬元、票號ＢＤ0000000號，
    及同日即期，以合作金庫台中支庫為付款人、帳號十四之五
    號（起訴書誤載為十二之五號）、面額一千五百萬元、票號
    ＡＣ0000000號支票（起訴書誤載為本票）各一紙（
    按該二紙支票實係傅黎志向洪清良借用），並於簽約翌日即
    由傅黎志取回交還洪清良。另黃○○則支付其妻陳月嬌所簽
    發、彰化銀行溪湖分行為付款人、面額九百零八萬四千九百
    五十元、帳號一九二二之當日即期支票乙紙。蔡、黃、傅三
    人與癸○○簽完書面契約，同日晚上於約定時間至台中全國
    大飯店欲與買主藍真民簽立買賣契約，Ｇ○○卻籍口時間已
    晚，並謊稱傅黎志之三千萬元係其出資，要Ｃ○○等毋庸擔
    心，遂將預定簽約日延展至翌日（即十日）。詎翌日渠二人
    避不見面，令蔡、黃二人於轉售無門，復無力支付癸○○後
    續土地價款下，遭癸○○以渠等違約為由沒收渠等所支付之
    定金，Ｃ○○始知受騙，其計被詐騙定金三千萬元，黃○○
    則遭詐騙九百零八萬四千九百五十元。而渠等遭詐騙之金額
    ，除由洪清良與癸○○議定，於詐欺王載榮時，供共犯子○
    ○佯為出資之一部外，最後均由洪清良收取支配朋分。（二
    ）、被害人王載榮部分：Ｇ○○、癸○○、洪清良﹑藍真民
    ，均承前犯意，共謀再以癸○○前揭土地詐騙，先由洪清良
    與癸○○約定每坪售價八萬元，洪清良另找他人來買，價差
    歸洪清良取得，洪清良乃於七十九年十月間（起訴書誤載為
    十一月間），因子○○前積欠洪清良債務三百餘萬元未償，
    洪清良乃向子○○表示癸○○所有坐落新竹縣竹東鎮○○段
    第一、四○、四一、四二等地號土地四筆欲託售（起訴書誤
    載為位於新竹縣竹東鎮○○段第一、四○、四一、四二、四
    四等地號之五筆土地），而亞信集團旗下周武公司藍真民、
    Ｇ○○中意該地，願以每坪十八萬元收購，要子○○撮合該
    筆土地賺取仲介佣金以抵償債務（是時子○○尚不知洪清良
    、藍真民、Ｇ○○、癸○○等人詐騙技倆）。子○○遂邀渠
    友王載榮（於八十年十二月十日歿），透過不知情之江水堂
    之介紹找癸○○洽談，癸○○開價該地每坪十四萬元，惟須
    預先支付八千萬元定金，隨後子○○偕王載榮與其子王覺，
    同赴設於台北市○○○路○段三三五巷十五號地下二樓之周
    武公司找藍真民、Ｇ○○探詢購買之誠意，藍、羅二人佯稱
    ：該公司非常中意該地，有誠意以每坪十八萬元收購，並願
    預先支付五百萬元定金云云。遂於數日後由Ｇ○○為代表，
    在台中市○○路巨東建設公司台中分公司辦公室內，與子○
    ○簽立「保證書」，向子○○、王載榮承諾：周武公司願以
    每坪十八萬元之價格購買該地，並由Ｇ○○當場交付五百萬
    元現金予子○○收執作為定金，由王載榮擔任見證人。嗣後
    王載榮、子○○見此間每坪有四萬元之價差，乃合議由渠二
    人合資向癸○○簽約下訂後再轉售予Ｇ○○，以賺取此間豐
    厚之價差利潤。王載榮、子○○乃經江水堂仲介，於七十九
    年十二月二十二日（起訴書誤載為十二日）在台中市○○○
    路一號三樓癸○○住處，由子○○具名與癸○○簽立買賣合
    約，總價款三億餘元，簽約款即定金七千五百萬元當場交予
    癸○○收受（起訴以加計Ｇ○○預付五百萬元購買金載為八
    千萬元）。其中簽約款由王載榮出資四千萬元，係交付王載
    榮所簽發以台灣省合作金庫新竹支庫為付款人、帳號第四○
    六之七號、票號第0000000號、票面金額四千萬元、
    票載日期七十九年十二月二十二日之支票一紙，子○○則由
    洪清良借支三千五百萬元（開具支票二紙），再加Ｇ○○支
    付之定金五百萬元。王載榮並交付江水堂仲介佣金二百萬元
    （王載榮所簽發以台灣省合作金庫新竹支庫為付款人、帳號
    第四○六之七號、票號第0000000號、票面金額二百
    萬元、票載日期七十九年十二月三十一日）支票乙紙。簽約
    手續完成後，子○○、王載榮二人隨即欲找藍真民、Ｇ○○
    另簽立買賣合約，詎料Ｇ○○卻以該地係工業用地無法以建
    地利用為由，寧願已支付之五百萬元定金遭林、王二人沒收
    亦拒絕承購。嗣經王載榮瞭解，該地地價每坪不足十萬元，
    即使勉由渠與子○○再行湊錢自行承購，損失亦較定金遭癸
    ○○沒收為大，遂令癸○○以渠等二人違約拒繳付後續土地
    款為由，沒收該定金即簽約款。癸○○自王載榮所收受四千
    萬元支票，由癸○○背書兌現後，匯回其妻周秀美帳戶，再
    提出交洪清良分配，另子○○所交付之支票則由洪清良取回
    。王戴榮計被詐騙四千萬元之定金。（三）、被害人未○○
    部分：子○○遭洪清良設局詐騙三千五百萬元後，洪清良告
    以實情，慫恿子○○參與騙局，詐欺不知情之投資人。八十
    年四月間，洪清良復與周武公司藍真民、Ｇ○○、子○○、
    中國青年黨新竹市黨部主委張鎮榮相互勾結，Ｇ○○、洪清
    良、藍真民、子○○、張鎮榮均承前犯意，就本件共同意圖
    為自己不法所有，以張鎮榮與不知情之林泰雄、任傳明、黃
    乞、吳漢欽等人共有之新竹市○○區○○段第七三九、七四
    ○、七四二之一、七四三之一等地號之四筆土地為餌（此為
    合併前地號，嗣七四○、七四二、七四三之一地號合併為七
    三九地號，七四二之一地號則分割自七四二地號，於七十六
    年七月二十九日為台灣省政府徵收為道路用地，登記所有權
    人係林泰雄、任傳明），先由張鎮榮取得林泰雄、任傳明、
    黃乞、吳漢欽等之授權，再由子○○尋找對象下手行騙。子
    ○○得知其鄰居未○○家境富裕，乃向郭某佯稱張鎮榮已向
    林泰雄、任傳明買下前述該地欲讓售，惟為節省土地增值稅
    ，尚未辦理過戶手續，張鎮榮願以每坪二十八萬五千元之價
    格出售予伊，而周武公司藍真民非常中意該地，願以每坪三
    十二萬元之價格收購，但渠因短缺資金，可合夥購下該地再
    轉售予藍真民云云，佯詢未○○有無合夥購下該地再轉售予
    藍真民之意願，隨即領未○○至台北市周武公司與藍真民、
    Ｇ○○二人洽談，藍、羅二人均表示對該地濃厚之購買意願
    ，亦證實願以每坪三十二萬元收購，未○○與子○○另至新
    竹與張鎮榮、黃乞、吳漢欽等人洽談買賣之細節，張鎮榮表
    示若欲購該地須預付土地款二億五千四百八十四萬餘元之三
    成（即七千六百四十五萬元）作為定金。未○○因見此間果
    有每坪三萬五千元之價差，遂陷於錯誤，答應與子○○各出
    資定金之百分之五十合夥將該地簽約下訂後，再行轉售予周
    武公司，以賺取差價之利潤。八十年五月二十九日在吳漢欽
    位於新竹市之事務所，張鎮榮與未○○及佯裝買方之子○○
    簽約，約定每坪二十八萬五千元，總價款二億五千四百八十
    四萬四千一百五十元，當日乃由子○○交付以華僑銀行新興
    分行為付款人、發票人為呂國斌、面額七千六百四十五萬元
    之當日即期支票一紙，表示願先行代未○○出資定金之百分
    之五十部分，待簽約後再由郭返還，惟張鎮榮故意拒絕收受
    該支票，一定要現金，子○○即表示將於八十年六月三日自
    高雄電匯渠應出資之百分之五十定金（即三千八百二十二萬
    五千元）至黃乞新竹第一信用合作社之000000000
    00000號帳戶，要未○○亦於同日電匯同額之定金至黃
    乞前述帳戶。嗣於八十年六月三日當日，未○○因渠在台中
    市第七信用合作社健行分社之帳戶內僅有三千餘萬元，不足
    應出資之三千八百二十二萬五千元，子○○乃又佯稱願代墊
    七百萬元，故未○○當日僅自台中七信電匯三千一百二十二
    萬五千元至黃乞新竹第一信用合作社之前揭帳戶（八十年六
    月四日即由黃乞提領現金三千一百萬元轉交張鎮榮），未○
    ○另簽發以台中市第七信用合作社健行分社為付款人，票載
    日期八十年六月六日、面額分別為三百萬元、三百萬元、一
    百萬元，票號分別為0000000、0000000、0
    000000號之支票共三紙交付予子○○，以返還子○○
    所稱之代墊款七百萬元。待未○○與張鎮榮等完成簽約手續
    欲轉而向藍真民、Ｇ○○要求簽約時，Ｇ○○等卻藉口該地
    已無該公司預定之利用價值，拒絕簽約承購，未○○為免損
    失擴大，亦不願繼續投入資金承買，遂令張鎮榮等人以違約
    為由，將未○○與子○○支付之七千六百四十五萬元定金沒
    入。惟子○○應出資之三千八百二十二萬五千元，及所謂代
    未○○給付之七百萬元，實際上均由洪清良提供，並由張鎮
    榮在其新竹市○○路公司處將子○○出資之三千八百二十二
    萬五千元退還予子○○轉交洪清良外，並將未○○出資額之
    一半，計一千九百十一萬二千五百元分予洪清良分配（即未
    ○○簽發前述三紙計七百萬元支票由洪清良經前揭子○○名
    義之彰銀北屯分行帳戶提領外，尚分予一千二百十一萬二千
    五百元），洪清良則分三百餘萬元予子○○，其餘朋分。未
    ○○計被詐騙三千八百二十二萬五千元。（四）、被害人宙
    ○○部分：八十一年四月間，Ｇ○○與洪清良、子○○、張
    鎮榮復重施故計，均承前犯意，，渠等夥同廖銘錦（化名廖
    政中）、黃勝德，共同意圖為自己不法之所有，以黃勝德所
    有（起訴書誤載為張鎮榮所有）編定為特定農業區使用之新
    竹縣竹北市○○段泉州厝小段六十一地號土地（重測後為國
    道段八九六號）為誘餌，由洪清良指使廖銘錦，尋找行騙之
    對象，並安排Ｇ○○之建設公司有意購買前述土地之假象，
    黃勝德則出具上開土地之授權書，由張鎮榮提供影印地籍圖
    ，交由子○○轉交廖銘錦出面，廖銘錦遂在台北市○○區○
    ○路二九五巷一號宙○○住處，向宙○○謊稱地主張鎮榮亟
    需用錢急售，該地位於新竹縣竹北市二期重劃區，且面臨三
    十米計劃道路，伊等可覓人買受賺取仲介費云云，宙○○不
    察誤信為真，表示願擔任介紹人，廖銘錦見程某墜入計謀，
    再詭稱另有買主Ｇ○○中意該地，極力慫恿宙○○與其共同
    出資購入後再轉售Ｇ○○以獲取鉅額利潤。廖銘錦為取信宙
    ○○，乃夥同Ｇ○○偽稱係某建設公司總經理，佯裝欲購買
    該地，安排在台北市力霸大飯店見面，並同往看地後，Ｇ○
    ○隨即表示強烈購買意願，謂其公司願以每坪十二萬元購買
    ，並於八十一（原判決誤書為「八十」）年五月五日支付二
    百萬元定金為餌，由廖銘錦、宙○○各保管一百萬元，誘使
    宙○○堅信有人欲買，亦陷於錯誤而認為該地確可賺取豐厚
    價差，而同意出資購地，惟表示其資力不足；廖銘錦乃向宙
    ○○推介謂子○○經營地下錢莊，且係地主張鎮榮之債權人
    （係事先由洪清良安排張鎮榮積欠子○○四千六百萬元之假
    象），可邀子○○以向張鎮榮抵債之方式入夥，先行與張鎮
    榮簽約下訂後，再轉售予Ｇ○○。經宙○○答應後，廖銘錦
    、子○○、宙○○三人於八十一（原判決書誤書為「八十」
    ）年五月八日至張鎮榮處，張鎮榮表示該地為二期重劃區○
    ○鄰○○○○○道路，每坪行情價十五萬元，如付款條件好
    ，伊願以每坪九萬五千元出售云云，以誘騙宙○○，程某乃
    共同與之簽訂土地買賣契約，土地總價款二億六千八百十八
    萬五千元，須預付八千萬元定金，約定由宙○○交付二千萬
    元，廖銘錦以隱名合夥方式出資二千萬元，子○○則由其與
    張鎮榮之假債權中抵償四千萬元，宙○○乃當場支付現金二
    百萬元，另開具其於所簽發台北市第七信用合作社龍安分社
    為付款人、帳號○○○三四之二號、票號ＦＣ000000
    0號、面額一千八百萬元、票載日期八十一年五月十一日之
    支票一紙（起訴書誤載為合庫松山支庫甲存戶之即期支票）
    ，廖銘錦則支付現金一百萬元，另開立支票二紙計一千九百
    萬元（戶名不詳），三人合資共八千萬元，並約定第二期款
    一億三千四百萬元限於同年月二十八日交付。嗣於第二期款
    期限屆至前，Ｇ○○均未露面續談買賣事宜，宙○○亦無力
    續支付購地餘款，任令張鎮榮以違約為由解除渠等之買賣契
    約，欲沒入渠等之定金。然渠等猶未滿足，為詐得更多款項
    ，由子○○續向宙○○詐稱可情商張鎮榮將後續土地價款延
    後至同年六月二十五日給付，惟為平攤投資之金額，須將渠
    等前支付八千萬元定金之股分平攤為每人三分之一股（意即
    每股須分攤二千六百六十六萬六千五百元），則宙○○與廖
    銘錦需各再給付子○○六百六十六萬六千五百元，宙○○誤
    信廖銘錦謂子○○係地下錢莊金主，應有資力續支付其餘之
    土地價款，為免得罪子○○使渠出資之定金遭張鎮榮沒入，
    果復開具渠台灣省合作金庫松山支庫、票號ＣＷ00000
    00號、面額六百六十六萬六千五百元、票載日期八十一年
    六月廿日之支票一紙（起訴書誤載為台北市第七信用合作社
    龍安分社戶頭之支票，該支票影本可參Ｇ卷第二○四頁）予
    子○○收執，並經洪清良以前述子○○為人頭開戶之彰銀北
    屯分行（帳號00000000000000號）提示具領
    ，惟上述延期期限屆至時，仍未見Ｇ○○露面洽商，子○○
    遂又向宙○○謊稱可再向張鎮榮情商延至同年七月三十一日
    付第二期款，惟表示應以其全額退夥為要件，誘騙宙○○再
    簽發一張同上支庫、票號ＣＷ0000000號、面額四百
    萬元之支票一紙予子○○。迄同年七月十三日，宙○○生疑
    ，及時將該四百萬元支票止付（Ａ卷第一○三頁反面），將
    該地登報求售亦乏人問津，乃查知該地並非第二期重劃區，
    亦未面臨三十米計劃道路，詢之廖銘錦卻告以買賣契約伊並
    無具名，其出資應由宙○○負責，質之子○○則告以伊已退
    股，與伊無涉，至此宙○○終知受騙，並知悉子○○與張鎮
    榮間之債權均係虛構，目的係在誘宙○○上鉤，嗣後行騙所
    得由張鎮榮分百分之五十予洪清良，再行朋分予出力人員花
    用。宙○○計遭詐騙二千六百六十六萬六千五百元。（五）
    、被害人Ａ○○、Ｆ○○部分：八十一年八月間（起訴書誤
    載為九月間），寅○○、丁○○、林大寓共同基於前述犯意
    ，與洪清良、子○○、楊建元等人，共謀以沒收定金朋分技
    倆詐騙被害人，以楊建元（由原審另結）所有位於雲林縣元
    長鄉○○段一二七○、一二七一、一二七一之一、一二七二
    、一二七三、一二七五、一二七六、一二七七、一二七八、
    一五二三、一五二四、一五二七、一五二八、一五二九、一
    五二九之一等十五筆土地共謀詐騙，由洪清良指示子○○對
    外找尋行騙之對象，子○○因遭洪清良設局詐騙，尚積欠洪
    清良鉅額債務，不得不聽任洪清良指示。子○○透過洪清良
    之安排，藉購屋為由攀交自營建屋販售之鉅邦建設股份有限
    公司負責人Ａ○○。子○○乃向Ａ○○謊稱：其友人正找尋
    每坪二萬元至三萬元左右之工業用地，請Ａ○○幫忙留意，
    並稱：買主係彰化縣二林鎮鎮長寅○○云云。Ａ○○進行找
    地期間，洪清良另安排丁○○自稱係台南市正一紙業負責人
    楊建元之侄，主動向Ａ○○表示渠叔楊建元所有位於雲林縣
    元長鄉有一塊約一萬多坪，每坪約三萬元之工業用地欲出售
    云云。Ａ○○乃連絡子○○，要子○○邀約欲購地之彰化縣
    二林鎮鎮長寅○○一同前往現場看地，寅○○看完後佯以對
    該地甚表滿意，願意每坪二萬五千五百元購買。Ａ○○透過
    丁○○與地主楊建元洽詢，丁○○哄稱：楊建元出價願以每
    坪二萬二千元出售，惟不另支付佣金予中間人云云。子○○
    、林大寓乃慫恿Ａ○○謂此間有每坪三千五百元之差價，合
    計一萬餘坪即有三千五百多萬元之利潤，且寅○○找尋工業
    用地時日已久，並已對該地下訂一千萬元，何不由渠二人集
    資以他人之名義買下該地後再轉售予寅○○，以賺取中間差
    價云云。Ａ○○不疑有詐，遂邀渠友人Ｆ○○入股，先於八
    十一年八月八日與寅○○簽訂「定金收據暨簽訂契約內容概
    要」（係草約性質，由寅○○之妻張麗陳出名為買方），寅
    ○○並當場交付其妻所簽發台中企銀二林分行為付款人、帳
    號二○七八之一、票號0000000號、面額一千萬元、
    票載日期八十一年八月十日之支票一紙予子○○收受，佯作
    定金，以取信Ａ○○、Ｆ○○，並約定於同年月十日在彰化
    縣二林鎮○○街三九號簽約。嗣Ａ○○、Ｆ○○二人於八十
    一年八月十日，在台中市○○路○段九三四號十樓丁○○公
    司，以Ｆ○○之名義與楊建元簽訂買賣合約。簽約時雙方原
    就違約金談不攏，然子○○適時出現，並訛稱：寅○○已催
    其在同日晚上辦理簽約手續云云，要Ａ○○接受丁○○所提
    違約金八千萬元之要求。Ａ○○、Ｆ○○二人遂與楊建元約
    定定金現金八千萬元，若買方違約不買，定金由賣方沒收。
    該八千萬元定金由Ａ○○與Ｆ○○負擔四千萬元，子○○負
    擔四千萬元，均係以支票支付，惟扣除買主寅○○給付之一
    千萬元訂金（由子○○持前開寅○○交付之支票提領），故
    Ａ○○與Ｆ○○實際出資係三千五百萬元（其中謝、劉二人
    均開具發票日為八十一年八月十日、Ｆ○○於台中市第二信
    用合作社水湳分社甲存帳戶六○二之一號、票號ＪＥ000
    0000號、面額二百萬元支票一紙，Ａ○○則開具渠於台
    中市第九信用合作社（原判決誤書為「第七信用合作社」）
    儲蓄部甲存帳戶九一九六號、票號ＳＤ0000000號、
    面額七百萬元支票一紙，及國泰信託投資股份有限公司台中
    分公司保證支付之台灣省合作金庫台中支庫帳號二○五○號
    、票號ＢＡＣ0000000號、面額二千萬元之支票一紙
    ，暨台中市第五信用合作社保證支付之台灣省合作金庫台中
    支庫帳號六之四號、票號ＪＵ0000000號、面額六百
    萬元之支票一張，前述四紙合計三千五百萬元，及寅○○支
    付一千萬元定金其中之百分之五十，現金五百萬元，總計四
    千萬元）。子○○則開具其使用之發票人陳美惠於台中市第
    十一信用合作社水湳分社甲存帳戶六七○三、票號ＣＬ00
    00000號、面額四千萬元支票乙紙；總計八千萬元之定
    金交予丁○○收執，並完成不動產買賣契約之簽訂手續。詎
    料Ａ○○、Ｆ○○二人向楊建元下訂後，寅○○乃藉口該地
    遭法院假扣押處分，拒絕買受，Ａ○○發覺有異，經查證結
    果該地市價每坪僅值一萬元左右，即使勉力購下，將來損失
    反將大於定金遭沒收之損失，遂任己方出資之定金遭楊建元
    以違約理由沒收。而Ａ○○與子○○雖均係開具八十一年八
    月十日之即期未畫線支票予丁○○，然當日Ａ○○與Ｆ○○
    之票款即由丁○○於簽約後將Ａ○○所交付之二張合作金庫
    支票，交由在場之林大寓提領，林大寓即在其台灣省合作金
    庫台中支庫帳號0000000000000號帳戶內提示
    ，並於當日提領二千萬元交付丁○○。洪清良另於十日當晚
    即持現金四千萬元至子○○家，交予子○○於翌日存入子○
    ○所開具陳美惠於台中市第十一信合作社水湳分社支票帳戶
    ，表面上完成支付前揭陳美惠簽發之四千萬元之土地價款。
    同年月十一日，丁○○與林大寓隨即將該筆四千萬元之款項
    以現金提領之方式全數領走，復Ａ○○支付之前述二紙合支
    （合庫）支票亦由林大寓兌現提領。且按約定寅○○之一千
    萬元，本應由Ａ○○及子○○沒收，詎嗣後寅○○透過不知
    情之妻張麗陳與子○○通話，表示要子○○將寅○○支付之
    一千萬元定金匯回，子○○即於其所使用之人頭帳戶陳美惠
    與渠妻魏瑟琴之帳戶，及其自己台中市第三信用合作社進化
    分社之帳戶，分別匯款予寅○○之妻張麗陳於台中區中小企
    銀二林分行之帳戶，其餘則以轉定存再質押取得現金後交付
    予寅○○。另楊建元則朋分詐欺款項三百五十萬元（由丁○
    ○於八十一年八月十日晚上交付），洪清良並於當日在台中
    市通豪飯店交付二百五十萬元贓款予子○○。Ａ○○與Ｆ○
    ○總共遭詐騙三千五百萬元。（六）、被害人甲○○部分：
    八十一年九月間，寅○○、丁○○、Ｂ○○仍基於前揭犯意
    ，夥同洪清良、子○○等人共同意圖為自己不法所有，尋找
    下手行騙對象，由子○○從其岳父魏登基處得知林武貴（已
    於八十三年六月二十二日歿）擁有坐落於台中市○○區○○
    段二九三、二九三之一、二九四、二九四之一、二九四之二
    等地號之五筆土地所有權，且該五筆土地均位於都市計劃後
    續發展區中，林武貴願以每坪十二萬元之價碼出售之訊息，
    即由寅○○安排Ｂ○○扮中間人，寅○○扮買主，並由子○
    ○向林武貴表示，渠願為林武貴仲介買賣上述土地，取得林
    武貴之委賣授權書，即對外以地主之身分，再由Ｂ○○慫恿
    土地掮客甲○○前往上述土地現場勘察，並佯稱該土地係屬
    都市計劃後續發展區之住宅用地，很有升值潛力，地主願以
    每坪十八、九萬元出售，尚無買主云云，甲○○不置可否。
    二日後，Ｂ○○復詐稱渠友丁○○已覓妥買主彰化縣二林鎮
    鎮長寅○○，願以每坪二十三萬元購買云云，致甲○○誤以
    為真而允諾代為仲介該五筆土地。遂由Ｂ○○介紹甲○○認
    識自稱地主身分之子○○，子○○向甲○○詭稱前述土地地
    主林武貴已將該土地轉售予伊，而伊為節省大筆土地增值稅
    ，故未辦理過戶登記手續，擬尋得買主後，再辦理過戶，另
    伊購買該土地尚欠林武貴土地尾款二千多萬元，若王某欲仲
    介買賣該土地，須先預付訂金及土地頭款，以便渠抵付土地
    尾款及取得該土地之合法權狀云云。甲○○因自有資金不足
    ，Ｂ○○乃主動表示願意出資二百萬元合夥，並代其向丁○
    ○借款五百萬元，以堅定甲○○購買決心。甲○○遂攜帶子
    ○○所交付之土地謄本等資料，偕Ｂ○○同至彰化縣二林鎮
    公所二樓之鎮長辦公室，與寅○○及丁○○洽談買賣之事，
    寅○○當場表達強烈購買意願，並開價每坪二十三萬元，且
    表示願先付三百萬元之定金。甲○○遂陷於錯誤，昧於此間
    每坪幾達五萬元之價差，認有厚利可期，乃於四、五日後，
    即八十一年十月九日，在Ｂ○○、丁○○引導安排下，至丁
    ○○位於台中市○○路○段九三四號十樓之三之弼丞土地開
    發公司，先與寅○○簽訂土地買賣契約，寅○○並當場交付
    甲○○其妻張麗陳所簽發、台中區中小企業銀行二林分行為
    付款人、帳號二○七八之一、面額三百萬元、票載日期八十
    一年十月九日之支票一紙為定金。甲○○乃於八十一年十月
    十四日，與Ｂ○○同至台中市○○○路一○五號東華代書事
    務所（代書路國華），與子○○簽訂不動產買賣契約（出賣
    人為林武貴，子○○為代理人），雙方議定前述土地總價為
    一億二千五百十七萬二千元，由甲○○預付三千七百六十七
    萬二千元作為購地訂金及頭期款（含現金三百萬元，另開具
    台中市第三信用合作社進化分社為發票人、台灣省合作金庫
    台中支庫為付款人、帳號十三之七、票載日期均為八十一年
    十月十四日、票號分別為ＪＵ0000000號、ＪＵ00
    00000號、面額分別為六百萬元、三百萬元支票各乙紙
    ，泛亞商業銀行為付款人、票號ＰＡ0000000號、面
    額五百萬元、票載日期八十一年十月十四日支票一紙，其所
    簽發台中第三信用合作社進化分社為付款人、帳號一六二一
    之二號、票號ＷＡ0000000號、面額三百萬元、票載
    日期八十一年十月十四日支票乙紙，及同銀行帳號、票號Ｗ
    Ａ0000000號、面額一千七百六十七萬二千元，票載
    日期為八十一年十月三十一日支票一紙，共計支票五紙，其
    中二百萬元現金係Ｂ○○所出，五百萬元支票係Ｂ○○向丁
    ○○所借得），餘款約定分二期支付，第一期款六千二百五
    十萬元，須於八十一年十月三十日付清，尾款二千五百萬元
    於取得土地產權後付清。俟於十月下旬寅○○應付甲○○第
    一期土地款時，寅○○未依約前來付款，反由其父洪清良出
    面藉口甲○○並非該土地所有權人，無權具名簽訂買賣契約
    ，且系爭土地係禁建區等為由，除要求甲○○退還三百萬元
    定金外，尚須賠償違約金三百萬元，否則即告以詐欺罪，甲
    ○○除悉數退還該三百萬元定金，並賠償違約金三百萬元，
    致無力續繳土地款，乃向子○○要求延後繳款，並要求暫索
    回渠開具台中三信進化分社面額一千七百六十七萬二千元之
    支票，子○○則以取回與甲○○簽約之合約書原本為條件，
    返還甲○○該台中三信面額一千七百六十七萬二千元之支票
    ，甲○○所預付之二千萬元均遭子○○以違約理由予以沒收
    ，惟實際沒收之贓款均交由洪清良收執（分別於同年十月十
    五日、十月十六日、十月十九日、十月二十日於魏瑟琴前揭
    三信帳戶分別提領或轉帳六百六十五萬元、四百四十五萬元
    、五百九十萬七千元、二百萬元）朋分予其他共犯，洪清良
    並朋分一百廿萬元予子○○。甲○○被沒收之二千萬元，其
    中二百萬元係向Ｂ○○所借未償還，五百萬元係向丁○○所
    借然於簽約後三、四日即返還，再加上賠償寅○○之三百萬
    元，其實際遭詐騙金額為二千一百萬元。（七）、被害人庚
    ○○部分：八十一年十二月間，丁○○基於前揭犯意，復夥
    同洪清良、子○○共謀以前揭手法詐騙，並共同意圖為自己
    不法之所有，推由丁○○找尋台中市第八期重劃區之土地（
    地號不詳）及與地主洽商，由子○○找尋台中市鐵羅漢茶行
    （起訴書誤載為鐵羅漢茶藝館）負責人庚○○為詐騙對象。
    渠等先推由丁○○，攜帶一份土地資料至庚○○之茶行，謊
    稱伊係土地仲介，若有人有興趣購買該地，可與之聯絡，丁
    ○○甫離去二、三小時，子○○即至該店，假意發現該土地
    資料，並表示有興趣，即將資料帶走。約一星期後，子○○
    佯稱其友係二林鎮鎮長，欲購買該地云云，遂開車載庚○○
    至彰化縣二林鎮公所，與扮演買主之洪清良洽談。洪清良看
    過土地資料後，表示欲購買其中一筆，子○○即對渠等開價
    ，且所開價格比丁○○之前對庚○○所報價格每坪高出三、
    四萬元，使庚○○誤以為此間有利可圖，洪清良並催促儘快
    進行。嗣丁○○電詢結果，庚○○即回稱有人欲購買該地。
    子○○並慫恿庚○○合資購買，再轉賣於洪清良，以賺取差
    價，庚○○因自有資金不足，並擔心洪清良反悔而遭套牢，
    猶疑不決，子○○稱可先與洪清良確定其是否願意購買。之
    後某日，洪清良與子○○共同至庚○○之茶行，洪清良並當
    場簽發面額一千萬元之支票一紙作為定金交付庚○○。後庚
    ○○經友人告知，察覺可能是騙局，由其姑丈出面與洪清良
    協商，洪清良因庚○○之姑丈乃其參與地方選舉事務時之大
    樁腳，遂因己意中止詐騙行為，洪清良、子○○、丁○○之
    該詐騙行為因而未遂。（八）、被害人廖廷尉部分：八十二
    年七月間，Ｂ○○、申○○、丁○○基於前揭犯意，夥同子
    ○○、張鎮榮，以張鎮榮以渠位於新竹縣寶山鄉○○段第二
    三五、二三五之三、二三五之一一至一三、二三五之一五、
    二三五之一九、二三五之七一、二三五之一一三至二三五之
    一二○、二三五之一二四、二三五之一五一至一五三、五一
    七之一、五一七之六等計二十二筆土地（登記名義人為劉漢
    濱、魏錫文，渠案業經檢察官偵查結果為不起訴處分確定，
    張鎮榮實際上有六分之一所有權）為餌，再勾結台中市第六
    信用合作社監事申○○共謀詐騙被害人定金。子○○、Ｂ○
    ○、丁○○、張鎮榮、申○○五人虛構申○○欲以台中六信
    名義購買前述二十二筆土地之事實，尋找對象欲以前述手法
    如法炮製，設局詐騙土地買賣定金。遂由Ｂ○○找上廖廷尉
    ，告以張鎮榮欲以每坪十四萬元出售前述土地，而渠已找到
    台中六信申○○欲以每坪十八萬元收購云云，二人隨即同赴
    台中六信總社五樓找申○○洽談買賣事宜，申○○表示其已
    看過該地，非常鍾意，確有以每坪十八萬元收購之誠意，丁
    ○○（當時自稱係六信某理事之女婿）亦在當場呼應，廖廷
    尉不疑有詐，復偕Ｂ○○至新竹市○○路玫瑰庭園咖啡廳找
    實際地主之一劉漢濱洽談，劉漢濱證實該地確欲以每坪十四
    萬元出售，惟須預付九千萬元之定金。廖廷尉經Ｂ○○之慫
    恿，謂此間既有每坪四萬元之價差利潤，乃附議Ｂ○○之提
    議，由渠二人各出資定金之百分之五十，與地主簽約將該地
    下訂後，再行轉售予申○○，乃於八十二年八月廿五日與劉
    漢濱簽訂不動產買賣契約。約定總價款四億五千六百五十四
    萬元，除九千萬元定金外，第一期款一億八千二百萬元應於
    九月十五日交付，且另於契約中附註買方於十日內即八十二
    年九月五日前，如另覓得買主轉售，雙方仍承諾依原約出售
    ，如未達成轉售，買方仍應照原約履行，否則賣方得不經催
    告，沒收定金等語。當場即由廖廷尉開具渠台中企銀東豐原
    分行甲存帳戶二三八○八號、票號0000000號、面額
    二千萬元、當日即期之支票一紙，另由Ｂ○○分別開具當日
    即期、花旗銀行台中分行帳號000000000、票號三
    二七二八五號、面額一千萬元、及台中市第二信用合作社儲
    蓄部帳號三二三五六、票號ＢＨ0000000號（原判決
    誤書為「四○六四四五號」）、面額一千五百萬元支票各一
    紙，及前述台中二信儲蓄部同帳號之票載日期八十二年八月
    三十一日、票號ＢＨ0000000號（起訴書誤載為「四
    ○六四四六號」）、面額四千五百萬元支票一紙，合計九千
    萬元交予劉漢濱收執。劉漢濱因該土地事宜均是由伊與魏錫
    文授權張鎮榮接洽，遂將當日即期之三紙支票（面額共四千
    五百萬元）交予張鎮榮，嗣因該紙八月三十一日到期之四千
    五百萬元支票屆期退票，遂再交給張鎮榮處理。隨後廖廷尉
    、Ｂ○○即欲找申○○簽訂買賣合約，惟申○○始終藉故拖
    延簽約之事，嗣八十二年八月三十一日Ｂ○○所開具之四千
    五百萬期票因存款不足遭退票，Ｂ○○佯向廖廷尉求援，謂
    渠戶頭僅有一千九百萬元，要求廖廷尉再出資，否則定金將
    遭地主沒收云云，廖廷尉為免定金果真令地主沒收，遂再行
    出資二千六百萬元至Ｂ○○台中二信儲蓄部之戶頭，惟此筆
    四千五百萬元及前述廖廷尉交付之二千萬元均遭張鎮榮以現
    金提領方式具領，待廖廷尉欲尋Ｂ○○同往申○○處簽訂買
    賣合約，Ｂ○○、申○○二人卻避不見面，廖廷尉始知係落
    入騙局。張鎮榮經手所有廖廷尉所交付定金之款項計四千六
    百萬元，係由Ｂ○○與張鎮榮二人平分，至Ｂ○○所支出部
    分則經張鎮榮退回。Ｂ○○所朋分之百分之五十部分，再與
    申○○、丁○○二人朋分。（九）、被害人午○○部分：八
    十三年一月間，Ｇ○○、Ｅ○○基於前揭犯意，夥同張鎮榮
    、子○○、洪清良、黃勝德（未據起訴），以黃勝德（起訴
    書誤載為張鎮榮）新竹縣竹北市○○段泉州厝小段六十一地
    號之土地為誘餌（與詐騙宙○○案乃同一筆土地），共謀設
    局詐騙土地定金。因被騙對象午○○與Ｇ○○妻係摯友，Ｇ
    ○○不敢親自下手，乃介紹子○○與午○○結識。由子○○
    伺機向午○○推介謂黃勝德前述土地欲出售，假意要午○○
    仲介予Ｇ○○，Ｇ○○明知行情，故意壓低出價，以佯示其
    係局外人，子○○則佯稱無法成交，旋向午○○詭稱渠已另
    找到Ｅ○○欲收購，即邀午○○同往黃勝德處洽談，由張鎮
    榮假冒黃勝德於開價每坪七萬元欲出售後，復找Ｅ○○與午
    ○○接洽，Ｅ○○除向午○○表示非常中意該地，願以每坪
    九萬元收購外，並答應預付六千萬元定金下訂。子○○隨即
    慫恿午○○謂此間每坪既有二萬元之價差，何不由渠二人集
    資合購下後再轉售予Ｅ○○，利潤更豐，即假意欲向Ｅ○○
    收取定金，午○○認買賣尚未成交，不宜預收定金，避免地
    主以後反悔不賣則無法向Ｅ○○交待；隨即於八十三年一月
    五日與子○○至黃勝德處與自稱黃勝德之張鎮榮簽訂不動產
    買賣契約，由午○○與子○○各出資二千二百萬元（午○○
    於八十三年一月七日以匯款方式分別匯二千萬元、二千萬元
    、二百萬元三筆款項匯至黃勝德戶頭，子○○部分之資金則
    係由洪清良提供），與自稱黃勝德之張鎮榮完成書面合約。
    嗣許、林二人欲找Ｅ○○另簽訂買賣合約，惟Ｅ○○佯裝提
    出土地須讓渠設定之要求，午○○轉向自稱黃勝德之張鎮榮
    提出請求（子○○亦佯配合請求），自稱黃勝德之張鎮榮佯
    裝執意不肯，Ｅ○○遂藉口不願簽約買受，此事延至八十三
    年五月三日，因午○○均未再支付後續土地價款，子○○於
    是提議由渠二人再各出資五百萬元，向自稱黃勝德之張鎮榮
    情商將尾款給付日期延後三個月，午○○只得於同日再給付
    五百萬元現金給予自稱黃勝德之張鎮榮，子○○則未依約定
    交付。嗣後午○○得知該地之前與宙○○尚有糾紛，仍纏訟
    於公堂，並向自稱黃勝德之張鎮榮質問何以一地兩賣，自稱
    黃勝德之張鎮榮告以若午○○不另節外生枝（循司法興訟）
    ，則待與宙○○官司解決後，會退還渠一千五百萬元之定金
    ，午○○始知受騙。黃勝德於其戶頭之金錢進帳後，於八十
    三年一月八、九日間在新竹市○○路二○三號公司樓下，不
    僅將子○○佯稱出資之二千二百萬元還給子○○轉交洪清良
    ，又朋分午○○先前出資金額之半（即一千一百萬元）予洪
    清良朋分。午○○合計被詐騙二千七百萬元。（十）、被害
    人Ｈ○○、亥○○部分：八十三年三月下旬（起訴書誤載為
    四月間），Ｇ○○、林大寓、丙○○基於前揭犯意，夥同何
    政賢（已歿）、江宗祥（未據起訴）等人共同意圖為自己不
    法之所有，共謀以丙○○坐落嘉義縣中埔鄉○○段司公部小
    段（起訴書誤載為司公小段）一八七、一八七之一、一八七
    之二、一八六之五、一八六之六（所有權人係丙○○不知情
    之子王志仁及女王玲棟）、一八六之一八、一八六之二○（
    所有權人係王志仁、王玲棟）、一一七之三、一一七之十五
    、一一七之一四、一一七之二八、一一七之三九、一一七之
    四四地號等十三筆土地，設局詐騙土地買賣定金，由何政賢
    （江宗祥佯作不知情予以配合）透露丙○○欲售土地之訊息
    予Ｈ○○、亥○○二人知曉，並且表示該地已有巨東建設綜
    合集團土地開發部執行董事Ｇ○○，看中欲興建國宅出售。
    何政賢遂邀集林大寓、Ｈ○○、亥○○及另一男子江宗祥（
    江宗祥佯作不知情予以配合，另經台中地檢不起訴處分）至
    台北市○○○路○段一六六號三樓巨東建設公司，與Ｇ○○
    洽談，羅某當場佯示非常中意該地，該公司欲購下興建國宅
    或飯店，並出價欲以每坪十八萬五千元收購云云，Ｈ○○告
    以該地係工業用地，無法以建地利用，羅某答以嘉義縣議會
    議長是自己人，將來有辦法可變更地目。八十三年四月一日
    何政賢復偕Ｈ○○、亥○○及江宗祥親自現地查勘，並與丙
    ○○親自洽談買賣條件及付款方式。八十三年四月五日丙○
    ○透過何政賢回覆渠等謂若不另支付佣金，渠可以每坪十六
    萬六千元出售，惟需先支付土地總價格（即八億三千零四十
    九萬八千元）百分之三十充作定金，計二億四千九百萬元（
    起訴書誤載為二億四千六百萬元），支付方式為百分之五十
    現金，百分之五十可開票；且須於四月七日預付一億元，四
    月九日付二千萬元，四月十三日付一億二千九百萬元（起訴
    書誤載為一億二千六百萬元）。何政賢即慫恿Ｈ○○、亥○
    ○、江宗祥（江宗祥佯作不知情予以配合）等人，稱既無仲
    介費用可賺取，而此間復有每坪約二萬元之價差，何不由渠
    等集資購下後再行轉售予Ｇ○○，可賺取約九千萬元之利潤
    ，渠等遂商議由亥○○、Ｈ○○分別出資百分之三十三，何
    政賢、江宗祥共同出資百分之三十四。並傳真予Ｇ○○稱願
    以每坪十八萬五千元出售，Ｇ○○隨即佯示同意，及約定四
    月七日下午二時在台北簽約。致Ｈ○○、亥○○等人誤信為
    真，遂決議定金部分先由Ｈ○○、亥○○各出資三千九百六
    十萬元，由何政賢、江宗祥二人集資四千零八十萬元，計一
    億二千萬元，其餘「一億二千九百萬元」於與Ｇ○○簽約取
    款後再支付。乃於八十三年四月六日（起訴書誤載為八十三
    年四月七日）由江宗祥具名與地主丙○○、王玲棟、王志仁
    在嘉義縣中埔鄉○○路○段四一九號丙○○住處簽訂不動產
    買賣契約。亥○○遂當場開具渠台中區中小企業銀行豐原分
    行為付款人、帳號一七六六六號、票載日期為八十三年四月
    七日、票號0000000號、面額三千三百萬元，及票載
    日期為八十三年四月九日、票號0000000號、面額六
    百六十萬元支票各一紙。Ｈ○○則於八十三年四月七日在彰
    化商業銀行中港分行以其弟陳傳池（係從母姓）之名義，電
    匯一千二百萬元至丙○○設於玉山銀行嘉義分行活儲000
    0000000000號帳戶（起訴書誤載為000000
    0號）內，並交付陳傳池所簽發以彰化商業銀行中港分行為
    付款人、票號ＡＰ0000000號、票載日期八十三年四
    月九日、面額六百六十萬元支票一紙（亦由丙○○於玉山銀
    行前述帳戶內兌現提領，另何政賢、江宗祥之出資方式如后
    理由所述），旋於翌日（七日）亥○○、Ｈ○○、何政賢、
    江宗祥等人，欲透過林大寓找Ｇ○○出面另簽買賣合約。因
    Ｇ○○、林大寓、何政賢、丙○○在Ｈ○○應付定金三千九
    百六十萬元部分只支付一千八百六十萬元，遂由林大寓推拖
    謂羅某不在國內，以致Ｈ○○另開具之八十三年四月十三日
    之面額二千一百萬元之支票，又遭丙○○具領。待八十三年
    四月十四日連絡上Ｇ○○，羅某隨即藉口稱嘉義縣議長因案
    被起訴，有關變更地目乙節可能短期無法實現，故購買之計
    畫須延後，乃拒絕買受，遂令陳、嚴等人無力續支付後續土
    地款，丙○○乃告訴渠等若不能續付尾款，即須解除買賣契
    約，否則尾款所開具之支票要由黑道兄弟出面索討，渠等迫
    於無奈，只得與丙○○解約，丙○○當場將渠等尚須支付之
    定金一億二千六百萬元支票部分撕毀，然沒收渠等已支付之
    定金部分再予朋分。Ｈ○○、亥○○計各被詐騙三千九百六
    十萬。（十一）、被害人酉○○、辰○○等部分：八十三年
    四月間（起訴書誤載為六月間），Ｇ○○、丁○○、申○○
    承前揭犯意，夥同莊文賢及地主張萬章、張憲章等人共同意
    圖為自己不法所有以張氏兄弟二人位於台中市○○區○○段
    第五五二地號土地為餌，詐欺被害人定金。先由申○○出面
    介紹辰○○與丁○○結識，再推由申○○、丁○○向辰○○
    透露，巨東建設公司土地開發部執行董事Ｇ○○委託渠等在
    台中市西屯區找乙塊土地，欲建國宅，有鉅額利潤可賺取云
    云，問張女有無意願參與投資。隨即由丁○○領張女，至台
    北與Ｇ○○洽談。席間Ｇ○○、莊文賢（對外掛名土地開發
    部副理）向張女佯示巨東公司確有購地之意願。嗣後申○○
    為堅定辰○○之信心，更邀張女同往與地主張萬章、張憲章
    兄弟洽談，張氏兄弟告以渠該地欲以每坪十萬元出售。不久
    ，丁○○復向辰○○轉述經巨東公司評估結果，Ｇ○○開價
    願以每坪十四萬五千元（起訴書誤載為十四萬元）收購該地
    云云，張女認此間有鉅額價差利潤，惟自有資金不足，遂向
    好友酉○○反應此事，酉○○亦認有利潤，遂由丁○○陪同
    ，與辰○○上台北與Ｇ○○接洽，Ｇ○○表現十足購買誠意
    ，復經莊文賢在旁附和。隨後酉○○因與張氏兄弟居住不遠
    ，即親自拜訪張氏兄弟洽談土地買賣事宜，張氏兄弟配合謂
    願意以每坪十二萬一千元之價格讓售，惟須先預付總價款二
    成，即六千萬元之定金。辰○○遂與酉○○合資，丁○○亦
    佯入股以堅被害人信心，並於八十三年（起訴書誤載為四十
    三年）六月十七日在台中市西屯區協和北巷一之六號張清香
    住處洽談時，由丁○○預先出資三百萬元現金予張氏兄弟。
    雙方於八十三年六月十八日，在台中市○○○路酉○○所經
    營之銓美工業股份有限公司，簽訂不動產買賣契約書。當場
    由酉○○、辰○○出具三紙面額分別為三千萬元、一千萬元
    及一千七百萬元之支票（起訴書誤載為二紙面額三千萬元、
    二千七百萬元支票）作為定金交付。翌（十九）日，酉○○
    復與張萬章、張憲章協商轉賣巨東公司，地主張氏兄弟應配
    合會簽事宜，並由張氏兄弟出具授權書一紙，惟張氏兄弟配
    合共犯表示至少須先交付百分之五十現金，始同意配合會簽
    ，乃由酉○○於同年月二十日至張萬章住處，將一千萬元及
    一千七百萬元之支票二張收回，並湊出一千二百五十萬元現
    金，另開具一紙二百萬元支票（發票日為八十三年六月廿日
    ），辰○○湊出一千萬元現金，再加丁○○出資二百五十萬
    元現金，與前揭三百萬元現金，合計三千萬元，交與張氏兄
    弟，完成簽約手續。旋陳、張二人（王亦配合共三人），即
    赴Ｇ○○處欲與渠另簽買賣契約，惟Ｇ○○要求須核對地主
    身分，酉○○等人欲找張萬章、張憲章出面解決，恰張憲章
    人不在國內，酉○○遂不願支付開具之二百萬元支票款，造
    成退票，待地主張氏兄弟欲出面表明地主之身分，Ｇ○○又
    改口謂該地不值每坪十四萬元之價格，巨東公司須重新評估
    後再談，乃拒絕簽約買受。酉○○、辰○○即因無法支付全
    數土地價款，致給付之定金二千八百萬元遭張氏兄弟以違約
    理由全數沒收（三千萬元支票未兌現），惟因其中五百五十
    萬元係丁○○所出，故酉○○、辰○○實際被騙金額為二千
    二百五十萬元，詐騙所得則朋分。（十二）、被害人玄○○
    、戌○○部分：八十三年十月間（起訴書誤載為十一月間）
    ，Ｅ○○因與其姪即地主鄭萬德間有債權債務關係，如能將
    鄭萬德之土地仲介出賣，不僅可以賺取差價及亦可向鄭萬德
    索取欠債，意萌生為自己不法之意圖，基於前揭犯意，夥同
    承前犯意之申○○、Ｂ○○、子○○等人，共同意圖為自己
    不法所有，利用不知情之鄭萬德、鄭劉淑妹所共有坐落新竹
    市○○段第三三三、三三四、三三八、三三九、三四○、三
    四一、三四二、三四三之三、三四四、三四五、三四六等十
    一筆土地及其上門牌號碼新竹市○○路一八一號建物為餌，
    設局詐騙被害人之土地買賣定金。由申○○、子○○、Ｂ○
    ○等人推由Ｅ○○伺機結識玄○○（又名黃天佑），向玄○
    ○告以渠侄鄭萬德係新竹市議員，有意出售前述土地，請其
    留意有無買主云云。再由Ｂ○○打電話給玄○○佯稱渠係負
    責台中六信在外找土地開發事宜，六信對前揭土地有興趣，
    願意購買云云。嗣八十三年十月二十六日Ｂ○○邀Ｅ○○、
    玄○○至台中市○○路六信總社，與申○○洽談，申○○即
    佯示六信中意該地，欲購下設立分社，願意以每坪八十四萬
    元之價格買下。當日晚間，Ｅ○○即於台中市通豪飯店介紹
    玄○○與子○○認識，席間Ｅ○○遂以已向鄭萬德爭取每坪
    出售七十五萬元為由，邀玄○○集資下訂該土地，再轉賣予
    台中市第六信用合作社以賺取價差，子○○亦從中加以附和
    ，玄○○信以為真，加之從申○○表現之高度購買誠意，誤
    認有厚利可圖（該筆土地計四○三坪，申○○願以每坪八十
    四萬元購買，而Ｅ○○向鄭萬德爭取以每坪七十五萬元之價
    格收購，其中計有三千六百多萬元之差價），遂答應並邀友
    人戌○○共同與Ｅ○○集資六千萬元，於八十三年十一月二
    十二日中午在台北市○○○路○段八一號六樓之一台英國際
    商務法律事務所，對該土地下訂，並先支付六千萬元定金。
    其中由戌○○交付其妻黃美美所簽發，付款人為第一商業銀
    行建成分行、帳號○八八三一二號、票號ＫＡ000000
    0號、面額六百萬元、票載日期八十三年十一月二十八日，
    及同帳號票號ＫＡ0000000號、面額二千四百萬元、
    票載日期八十三年十二月二日之支票二紙，共計三千萬元。
    並由玄○○、戌○○共同交付現金三百萬元，及戌○○妻黃
    美美所簽發之同上帳號、票號ＫＡ0000000號、面額
    九百萬元之當日即期支票一張，與華南商業銀行中山分行所
    簽發、台灣銀行總行營業部為付款人、票號ＢＡ00000
    00號、面額三百萬元之當日即期台支支票一紙。Ｅ○○則
    負擔一千五百萬元，係交付其於同日上午十一時許在台北市
    松山機場向知情之子○○所借得之支票二紙，分別為呂淑姬
    所簽發、安泰商業銀行台中分行為付款人、帳號○○三三六
    八號、票號ＡＧ0000000號、面額七百萬元之當日即
    期支票，及陳美惠所簽發、帳號0000000號、票號Ｊ
    Ｈ0000000號、面額八百萬元之當日即期支票。並由
    戌○○具名與不知上情之地主鄭萬德、鄭劉淑妹簽訂不動產
    買賣契約書。其中約定第二期款之一億八千萬元須於簽約之
    翌日起十二日支付，如買方不買，定金全部沒收。簽約後，
    鄭萬德夫婦取走三百萬元現金，並於當日下午兌現戌○○交
    付之九百萬元支票，鄭萬德將兌現部分之七百萬元現金，及
    三百萬元即期台支支票，及Ｅ○○所交付之七百萬元及八百
    萬元支票二紙交予Ｅ○○當佣金。詎土地下訂後，玄○○於
    十一月三十日，依約於新竹市迎曦飯店欲與申○○簽約時，
    申○○則提出土地讓台中六信先行設定抵押之條件為難玄○
    ○，冀使買賣不成，鄭萬德、鄭劉淑妹因旨在求售表示不能
    接受，致申○○、玄○○雙方未達成合意。嗣戌○○妻黃美
    美開具之六百萬元期票到期，Ｅ○○本答應軋錢支付，惟只
    備三百萬元，玄○○不甘定金遭沒收，又出資三百萬元。鄭
    萬德兌現後保留其中一百萬元，將另五百萬元交由Ｅ○○當
    佣金。然因申○○之毀約，致玄○○等無法支付全部土地價
    款，終致繳交之定金全數遭鄭萬德以違約沒收。計玄○○，
    戌○○支付之一千八百萬元定金（前揭二千四百萬元支票，
    黃、陳二人已無力支付），地主鄭萬德先獲得六百萬元，其
    餘則由Ｅ○○當佣金領走後，再朋分予子○○轉分其他共犯
    。（十三）、被害人辛○○部分：八十三年十二月間，Ｅ○
    ○、申○○、Ｂ○○仍承前揭犯意，共同意圖為自己不法之
    所有，再行設局以前開詐騙玄○○等人之鄭萬德所有之新竹
    市○○路一八一號土地，欲詐騙辛○○之定金。由Ｅ○○向
    辛○○詐稱渠姪鄭萬德前揭土地售予台北市某珠寶商（按為
    玄○○），因該珠寶商湊不出錢已取消買約，而台中六信理
    事主席陳玉敏有意購買該地，渠欲邀約辛○○合資購下該地
    後，再轉售予陳玉敏，以賺取差價云云。Ｅ○○對鄭萬德隱
    瞞其詐欺犯意，即安排不知情之鄭萬德與辛○○見面，鄭萬
    德因見辛○○欲購買其土地，乃向辛○○開價該地願以每坪
    八十五萬元出售，但須預收土地款之總價三成為定金。嗣由
    Ｅ○○偕同辛○○親赴台中六信，與申○○之父陳玉敏洽談
    ，陳玉敏親告辛○○六信有購地開設分社之意願，嗣後即由
    申○○、Ｂ○○積極向辛○○遊說，表示六信願意以每坪九
    十五萬元收購該地。申○○並表示除土地款外，願私下付吳
    女三百萬元車馬費，之後Ｂ○○又稱可將車馬費提高至九百
    萬元，申○○再以六信可以提高每坪九十七萬元之價格收購
    ，極力遊說辛○○。惟辛○○在合夥人Ｅ○○只願提出一千
    萬，距離三成定金尚遠，並因Ｅ○○與鄭萬德係叔姪關係，
    何以不直接介紹鄭萬德出售予申○○之六信，而須轉透過伊
    介紹，乃對Ｅ○○產生懷疑，不願投入購買資金與Ｅ○○合
    資購買，申○○、子○○、Ｅ○○、Ｂ○○等人因而詐欺未
    遂。（十四）、被害人天○○部分：八十四年二月間，申○
    ○、丁○○與龔自立等人仍承前揭犯意，共同意圖為自己不
    法之所有，利用龔自立妻龔廖寶育家族位於桃園縣中壢市○
    ○段第二四四、二四五地號二筆土地為餌（地主為龔廖寶玉
    、廖運和、楊廖昌美、廖征亮、廖運宏、廖運鎬、廖廣田、
    廖運逢，均不知情），由龔自立取得其妻龔廖寶育家族之不
    動產買賣全權委託書，透過楊弘鈞（未據起訴）向天○○告
    以：台中六信合作社監事申○○與丁○○二人專門從事土地
    買賣並能變更地目使用，渠已覓得桃園縣中壢市○○段地號
    二四四土地及同段地號二四五持分二百分之七十二兩筆土地
    ，地目分別係溜與道，面積約四○五九坪，申○○、丁○○
    二人有意購買且已打通關節，能夠變更為建地，提議和天○
    ○各出資一半，先行向地主買下後，再轉售予申○○、丁○
    ○二人，賺取差價利潤云云，天○○亦認為可行，二人遂即
    與上開土地地主廖廣田等八人之授權代理人龔自立議妥以每
    坪七萬四千元購買，並向申○○、丁○○二人開價以每坪八
    萬六千元讓售。八十四年三月三日上午十時許，在台中市天
    ○○友人楊陳森之辦公室，由天○○出面與龔自立簽訂不動
    產買賣契約，雙方約定總價款三億元，定金九千萬元，若買
    方違約不買，定金則令賣方沒收。該九千萬元定金，其中由
    天○○出資八千五百萬元，分別開具台中市第二信用合作社
    水湳分社為付款人、帳號○○○二四九之二號、票號ＪＨ0
    000000號、面額三千五百萬元、票載日期八十四年三
    月三日，及同票載日期之票號ＪＨ0000000、面額五
    百萬元即期支票各一張，暨另一張票號ＪＨ0000000
    號、面額四千五百萬元、票載日期八十四年三月十八日期票
    一紙，楊弘鈞則出資五百萬元現金給付。嗣於同日下午一時
    ，天○○依約欲與申○○於台中六信簽約時，丁○○電稱改
    下午三時於六信西屯分社簽約；天○○即於下午三時許依約
    至台中六信西屯分社，申○○又藉口與渠代書約錯時間，乃
    改當晚八時許在天○○住處簽約，詎屆時申○○復稱其代書
    酒醉未能前來，且其翌日要出國，一星期後始回國云云，藉
    詞拖延。後天○○乃找與申○○熟識之友人巫光偉出面，洽
    談該筆土地買賣事宜，申○○提出須以巫光偉名義與之簽約
    ，惟因龔自立要求五千萬元之支票須兌現始同意契約買受人
    由天○○易為巫光偉，雙方遂無法談攏。因申○○、丁○○
    藉詞拖延不簽約，致令天○○定金三千五百萬元遭地主代理
    人龔自立以違約理由沒收（惟渠開立之四千五百萬元之期票
    ，由龔自立嗣返還予天○○，另龔自立給付給楊弘鈞之五百
    萬元介紹費，嗣後楊弘鈞表示見天○○遭沒收此鉅款甚感過
    意不去，乃退還給天○○，故天○○在本案中總計遭詐欺三
    千五百萬元）。地主廖廣田等人均不知定金遭沒收之事，而
    天○○所開具之三千五百萬元即期支票，係由龔自立之子龔
    德忠於簽約當日以現金提領之方式具領，全數由龔自立收取
    後朋分予申○○與丁○○等人。（十五）、被害人丑○○、
    Ｄ○○部分：八十四年三月間，寅○○承前犯意，夥同子○
    ○、王介火（未據起訴）以及地主張萬章、張憲章二人，共
    同意圖為自己不法之所有，以張氏兄弟共有之台中市○○區
    ○○段第五五二地號土地為餌，由寅○○扮演買主，由王介
    火介紹子○○與丑○○結識，王介火並向丑○○佯謂張氏兄
    弟前述土地欲出售，而子○○認識台灣省議會公關室主任寅
    ○○有意購買，應有價差可賺云云，邀丑○○與渠二人合夥
    集資購下該地後再行轉售予寅○○，隨即安排丑○○與張氏
    兄弟會面洽談，張氏兄弟佯以出價每坪十四萬元欲出售，土
    地款總價三億四千三百四十二萬元，惟須預付一億元之定金
    ，致丑○○陷於錯誤，而答應與子○○、王介火合資購下後
    再行轉售予寅○○。八十四年四月十三日在張憲章所經營之
    興全貨運公司辦公室，由丑○○以渠妻弟Ｄ○○之名義具名
    ，與張氏兄弟簽訂不動產買賣合約。定金部分由丑○○（與
    Ｄ○○合資）、子○○、王介火各出資二千萬元。丑○○開
    具渠妻蔡碧月於台中區中小企業銀行台中港分行、帳號七八
    九之九、票號分別為ＴＫＱＡ0000000至ＴＫＱＡ0
    000000號（原判決誤書為「ＴＫ0000000至Ｔ
    Ｋ0000000號」）之即期支票四紙、面額均為五百萬
    元，計二千萬元。子○○則開具陳美惠於台中市第二信用合
    作社水湳分社、帳號○○一七四三之○號、票號ＪＨ000
    0000號、面額二千萬元之即期支票乙紙。王介火則開具
    陳建源所簽發之台中市第一信用合作社三民分社、帳號一○
    七二八二號、票號ＨＡ0000000號、面額二千萬元之
    即期支票一紙。另由王介火提出以陳建源前述帳戶之票號：
    ＨＡ0000000號、面額四千萬元、票載日期為八十四
    年四月二十三日之支票，合計一億元作為定金給付予張氏兄
    弟。待簽約完竣，旋至寅○○處欲另簽立轉售契約，寅○○
    找來一位不知情建商陳進富（年籍不詳）出面欲與丑○○等
    簽約，惟提出反設定之要求，經丑○○與張氏兄弟洽商，張
    氏兄弟不願同意反設定之要求，此期間王介火以陳建源名義
    出具之四千萬元支票沒錢軋票為由，與子○○共同要丑○○
    設法，丑○○乃復由台中區中小企業銀行台中港分行開具台
    灣銀行台中港分行（原判決誤書為「台灣銀行台中分行」）
    為付款人、票號ＢＥ0000000號、面額四千萬元、票
    載日期八十四年四月二十四日之台支支票（起訴書誤載為本
    票）向張氏兄弟換回。惟寅○○隨即拒絕簽約買受，致丑○
    ○等人支付之定金均遭張氏兄弟沒入。惟子○○之出資二千
    萬元係由寅○○所提供，其所開具陳美惠帳戶之二千萬元，
    係由張成鑽（起訴書誤載為張成殿，係張萬章之子）於丑○
    ○妻蔡碧月處兌領二千萬元現金後，以該筆現金存入陳美惠
    戶頭，由寅○○再安排不知情之他人提領。丑○○台支四千
    萬元之台支支票則由張成光（張憲章之子）提領。丑○○及
    Ｄ○○計遭詐騙六千萬元。（十六）、被害人林富家部分：
    八十四年三月間，寅○○承前犯意，夥同龔自立、子○○、
    王瑞龍（綽號阿良，年籍不詳之成年人）共同意圖為自己不
    法之所有，共謀利用龔自立妻龔廖寶育家族前揭位於桃園縣
    中壢市○○段第二四四、二四五地號二筆土地為餌為詐騙行
    為。推由龔自立扮演上開土地地主之授權代理人，由王瑞龍
    （綽號阿良）接近台中縣龍井鄉代表林富家，並邀其合資再
    轉賣予假扮買主之寅○○，子○○則扮演負責接送寅○○之
    司機角色。惟於林富家與寅○○洽談買受價格時，因寅○○
    見陪同其到場之龍井鄉代會主席林士昌乃其友人，遂作罷，
    而因己意中止該詐騙行為而未遂。（十七）、被害人壬○○
    部分：八十四年六月間，Ｅ○○、申○○、Ｂ○○承前揭犯
    意，共同意圖為自己不法之所有，思以Ｅ○○之妻詹雨維所
    有坐落台北市○○區○○段三小段一八二地號土地及其上建
    物即台北市○○路○段八巷十六號房屋與台北市○○區○○
    段三小段一八三地號土地及其上建物即台北市○○路○段八
    巷十八號房屋共謀詐騙。由Ｅ○○隱瞞該地早經台灣台北地
    方法院於八十二年四月二日以八二北院民執全洪字第六五五
    號函假扣押之事實，於六月五日出具詹雨維之授權書、印鑑
    證明等文件，向渠友壬○○、馮炎祥夫妻佯稱渠妻及小孩均
    移民紐西蘭，渠欲出售前開房屋，擬借用電話刊登廣告，並
    委託壬○○代洽售地事宜云云。壬○○接受Ｅ○○之委託後
    ，則由Ｂ○○於六月十七日電洽壬○○，謊稱伊係台中六信
    合作社在外負責找地開發之職員，六信監事申○○已看過該
    房地，非常滿意，有意購買云云，並約定同月十九日中午至
    台北市○○○路「湘廚餐廳」洽談。申○○、Ｂ○○即於約
    定時地，向壬○○詐稱六信願以每坪二百三十五萬元購買，
    惟契約上須寫每坪二百八十萬元。壬○○將上情告知Ｅ○○
    後，Ｅ○○則以該房地雖登記渠妻詹雨維所有，惟實際上有
    一間乃渠兄所有，故不能在契約上作假為藉口拒絕後，即向
    壬○○詐稱渠只要每坪二百萬元出售即可接受，如壬○○願
    意，可以先以該價格向渠購買，之後即可由其決定是否轉售
    與買主等語。壬○○誤信為真，即於六月廿一日在台北市○
    ○路○段四四七號八樓之二惠眾代書事務所（代書葉佐祥）
    ，與詹雨維之代理人Ｅ○○簽立不動產買賣契約書，並當場
    支付台北市銀行建國分行所簽發、台灣銀行總行營業部為付
    款人、帳號二一四號、票號ＢＡ0000000號、面額五
    百五十萬元，及中國信託商業銀行忠孝分行所簽發、台灣銀
    行營業部為付款人、帳號二九四號、票號ＢＥ000000
    0號、面額三百五十萬元之當日即期支票各一紙，與其夫馮
    祥炎所簽發、台北市銀行崇德分行忠孝辦事處為付款人、帳
    號八二—○號、票號ＪＨ0000000號、面額九百萬元
    、票載日期八十四年六月二十八日（原判決誤書為「八日」
    ）之支票一紙，交予Ｅ○○作為定金，Ｅ○○當日即將面額
    五百五十萬元及三百五十萬元支票二紙兌領得手。詎翌日（
    廿二日），Ｂ○○電洽壬○○稱該屋有假扣押，不能馬上簽
    約，待塗銷後才願意簽云云。壬○○始知Ｅ○○自始即隱瞞
    假扣押之事，惟尚不知Ｅ○○、申○○、Ｂ○○乃共同對伊
    為詐騙，遂於質問Ｅ○○假扣押之事後，鄭某謂其無錢，要
    求壬○○拿錢出來解決假扣押之事，壬○○遂於六月二十二
    日、二十三日分別交付面額四百八十五萬元、二百二十五萬
    元、一百七十萬元之台支支票三紙，共計八百八十萬元，予
    Ｅ○○處理假扣押之事，Ｅ○○則返還前開面額九百萬元之
    支票。Ｅ○○即持上開款項於八十四年六月二十三日至台灣
    台北地方法院辦理提存，以撤銷假扣押。嗣Ｅ○○旋即避不
    見面，申○○、Ｂ○○亦以各種藉口延不簽約，壬○○始知
    受騙，計遭詐騙一千七百八十萬元。嗣Ｅ○○並將得款朋分
    六百萬元予Ｂ○○、申○○二人。（十八）、被害人巳○○
    部分：八十四年六月間，Ｇ○○、莊文賢、羅文忠（Ｇ○○
    之子）、張明德、古杏未、詹謙吉承首揭所示之犯意，並夥
    同龔自立，共同意圖為自己不法之所有，以地主張明德（明
    霖開發、永大農林公司董事長）名下所有之中和市○○○段
    頂南勢角小段三二八－四五、三二八－四六等兩筆林地為餌
    詐騙被害人定金。七月間，Ｇ○○令旗下成員之一詹謙吉，
    積極與巳○○接觸，Ｇ○○則安排其子羅文忠以「羅政宗」
    之化名擔任地主張明德特別助理、其妹婿莊文賢佯擔任土地
    掮客、龔自立與Ｇ○○則扮演香港白花油公司駐台代表等身
    分，積極佈局誘騙巳○○入彀。同年七月二十五日，詹謙吉
    先主動向巳○○訛稱：張明德所有之台北縣中和市某塊約二
    十五萬餘坪土地有意出售，而其已覓得香港白花油公司願以
    每坪三萬元價格承購，如渠二人合作，搶先以較低價格購得
    ，可立即轉手予白花油公司賺取可觀價差，且該地掮客係莊
    文賢云云。為使巳○○堅信此事，八月初某日，詹謙吉再安
    排巳○○至台北市西華飯店，與佯飾香港白花油公司駐台代
    表之龔自立、Ｇ○○洽談，席間龔自立與Ｇ○○二人，偽稱
    白花油公司確有意願以每坪三萬元之價格承購上開台北縣中
    和市土地，雙方並深入討論售價、付款方式等細節，使巳○
    ○誤信白花油公司有意購買該地。數日後，詹謙吉約同巳○
    ○、莊文賢、羅文忠、張明德等人在台北市中泰賓館一樓咖
    啡廳討論購地價格、付款條件等，然未達成協議。其後續由
    巳○○及與羅文忠、張明德等洽談，張明德表示願以每坪二
    萬六千元讓售該地。八十四年八月十日，巳○○即告知詹謙
    吉地主願以每坪二萬六千元出售後，Ｇ○○即指示詹謙吉告
    知巳○○白花油公司已決定每坪二萬八千五百元承購此地，
    並示意詹謙吉向莊某保證與地主簽約隔日，白花油公司代表
    龔自立等定會出面簽約云云。詹謙吉乃向巳○○告以上情，
    並催促巳○○與地主簽約，致巳○○因而誤信為真。巳○○
    遂約定與張明德於八月十六日簽約，並議定總金額六億七千
    零二十五萬元，簽約金計一億兩千萬元。惟巳○○向詹謙吉
    稱渠尚須週轉一千萬元，才能應付簽約金最先到期之二千萬
    元定金支票。詹謙吉透過羅文忠向Ｇ○○報告後，Ｇ○○即
    指示詹謙吉向巳○○佯稱願調一千萬元與莊某合資，以取信
    莊某，並誘使其順利完成簽約。Ｇ○○私下則透過不知情之
    其妻吳惠琴向亦為不知情之鍾翠珍借其所有之華南商業銀行
    忠興分行、帳號000000000號、票號ＴＢ0000
    000號之空白支票一紙。並於同年八月十五日晚間，羅文
    忠、張明德、詹謙吉同在台北市財神酒店飲酒時，由羅文忠
    前往吳惠琴位於台北市○○○路○段一三七號十四樓住處樓
    下，索取前揭空白支票後轉交詹謙吉。翌（十六）日中午，
    Ｇ○○、羅文忠、張明德、詹謙吉在台北市龍普飯店討論詐
    欺細節時，當場由Ｇ○○指示詹謙吉取出該紙空白支票，並
    由Ｇ○○在該空白支票上填具一千萬元及到期日同年八月十
    八日後，由詹謙吉攜至張明德辦公室交予巳○○作為簽約之
    用，Ｇ○○並指示張明德負責存入該一千萬元之票款。餐畢
    ，羅文忠、張明德、詹謙吉、莊文賢等旋趕至張明德位於台
    北縣板橋市○○路○段三十一號十六樓之辦公室，由巳○○
    與張明德簽訂不動產買賣契約書，巳○○除交前開鍾翠珍之
    支票予張明德外，並開立渠設於寶島商業銀行儲蓄部、帳號
    00000000號、面額分係一千萬元（票號ＣＡ000
    0000號、票載日期八十四年八月十八日）、二千萬元（
    票號ＣＡ0000000號、票載日期八十四年八月廿三日
    ）、三千萬元（票號ＣＡ0000000號、票載日期八十
    四年八月廿八日）、五千萬元（票號ＣＡ0000000號
    、票載日期八十四年九月十七日）之支票共四紙，計一億一
    千萬元。惟翌日，詹謙吉即以時間太趕，不及與白花油公司
    聯絡簽約為藉口拖延。古杏未於被告張明德與被害人巳○○
    簽約時在場協助，且為提領本案巳○○所簽發之首紙一千萬
    元支票款，並由古杏未於八月十七日，在寶島商銀儲蓄部開
    立帳戶，立即於八月十八日將面額一千萬元支票立刻軋入提
    示，當日莊某帳戶存款不足，迨八月十九日款項入帳後，立
    即由古杏未以現金方式一次全部提領交付被告張明德，先供
    轉輒支票，再轉出分配使用。嗣巳○○見狀即催促詹謙吉聯
    繫買主，迄八月十八日Ｇ○○、龔自立與巳○○在西華飯店
    見面時，即提出必須支付渠等三千萬元作為佣金，及轉售合
    約須由原地主張明德副署之條件。巳○○告知張明德後，張
    明德則佯為不願副署。詹謙吉私下則受Ｇ○○指示，向巳○
    ○佯示可盡力說服張明德副署，意圖拖延時日，以圖繼續提
    領其餘未到期支票。惟巳○○警覺白花油公司似無購地誠意
    ，趕緊止付其餘支票，始未再遭該詐欺集團提領得逞。嗣經
    交涉，張明德雖返還未到期之三紙支票，惟其已被提領之一
    千萬元定金，則遭張明德以違約為由沒收，故巳○○被詐騙
    一千萬元。（十九）、被害人宇○○、地○○部分：八十二
    年九月間，申○○承前揭犯意，夥同丙○○、「鍾國譚」、
    「張世明」（年籍均不詳之成年人，未經起訴）二人，共同
    意圖為自己不法之所有，以丙○○所有嘉義縣中埔鄉○○段
    司公小段一八七、一八七之一、一八七之二、一八六之五、
    一八六之六、一八六之一八、一八六之二○、一一七之三、
    一一七之一四、一一七之一五、一一七之二八、一一七之三
    九、一一七之四四地號等十三筆土地為餌，共謀以前述詐騙
    手法欲尋對象下手行騙。遂由鍾國譚、張世明二人找到地○
    ○（起訴書均誤載為游漢州），向地○○推介謂丙○○該地
    欲以每坪十七萬元出售，且台中六信監事申○○有意購買土
    地，可試為推介，隨即由某呂姓男子及另一江姓男子陪同地
    ○○、鍾國譚、張世明等人至嘉義縣該地號土地現場勘查，
    並經該呂姓男子推介與地主丙○○洽談，丙○○開價該地欲
    以每坪十七萬元出售；旋由張世明約申○○至現場看地，嗣
    後張世明向地○○佯稱申○○看完該地後非常中意，待渠與
    台中六信股東開會決議後即可決定是否有意買受；八十二年
    九月廿二日申○○約張世明、地○○、宇○○至台中六信北
    屯分社洽商購地事宜，雙方經討價還價，申○○佯以每坪十
    八萬五千元收購，八十二年九月廿三日地○○乃復邀渠叔宇
    ○○及張世明、鍾國譚由前述之呂姓男子領至丙○○處再行
    議商買賣價格，經議價後丙○○表示願以每坪十六萬二千元
    出售，惟須預付一億六千萬元之定金，可分為八千萬元現金
    及八千萬元支票支付，且若於八十二年九月廿九日前未先將
    定金給付，則每坪十六萬二千元之條件作廢，須重新議價；
    八十二年九月廿九日地○○、宇○○、張世明、鍾國譚等與
    丙○○在台中簽訂不動產買賣契約，除當場交付丙○○八千
    萬元期票一紙，另由地○○至台中市泛亞銀行總行匯款八千
    萬元（其中游漢州出資三千五百萬元、宇○○出資四千五百
    萬元）至丙○○設立於彰銀東嘉義分行之00000000
    000000帳戶內，旋至台中六信要求與申○○另簽訂不
    動產買賣契約，惟申○○表示伊已得知渠等每坪賺取伊二萬
    三千元價差乙事，甚表不滿，即藉口不予買受，地○○遂因
    無力支付後續土地價款，欲向丙○○索回渠支付之訂金，惟
    丙○○僅返還渠八千萬元期票之部分，渠已支付之訂金現金
    八千萬元部分，遭丙○○以違約為由全數沒收。嗣後丙○○
    彰銀東嘉義分行匯入之八千萬元於八十二年十月一日轉帳流
    入連襟洪龍圳之帳戶二千萬元及沈登賢之帳戶五千六百萬元
    ，隨即於八十二年十月四日復由沈登賢開具台支支票一紙、
    面額五千萬元、洪龍圳開具台支支票一紙、面額二千萬元流
    回丙○○設於玉山銀行嘉義分行之戶頭，儼然以洗錢之方式
    漂白資金，再行朋分。
二、案經法務部調查局台北市調查處、北部地區機動工作組移送
    台灣台北地方法院檢察署檢察官偵查起訴及追加起訴。
    理  由
一、被告Ｇ○○、申○○、丁○○、Ｂ○○、寅○○、Ｅ○○、
    癸○○等均矢口否認有何前揭事實其所涉之犯行。被告Ｇ○
    ○曾稱我不是常業，也沒有詐欺，伊係經營仲介公司，地主
    到公司委託伊出賣土地，由伊負責找買主，藉此賺仲介費用
    ，伊完全不認識委託伊仲介買主的所有地主，彼此也沒有見
    過面，買主無須透過伊，而自行與地主見面洽談，價格等事
    項也必須由買賣雙方親自決定，所有雙方當事人交易時伊並
    不在現場，即便地主要轉賣，伊也都不知情，不能因買賣不
    成就認定有詐欺犯行，況且仲介不成，伊沒有收到任何好處
    ，伊係因洪清良要求介紹買主，始在台北市周武公司辦公室
    介紹Ｃ○○、傅黎志等人與藍真民認識，藍真民確實有要買
    地，此後，由渠等直接與藍真民洽談，與伊無關，伊僅係仲
    介，未拿三千萬元予傅黎志，伊不是扮演買主，伊只是介紹
    人，沒有拿這個錢，完全沒證據，都是他們嘴巴講，他們直
    接去付訂金，伊不曉得，最早是一位姓洪的來找伊，說他有
    土地要找買主，伊只有介紹買主，渠當時不認識被告癸○○
    ，渠未付定金亦未簽保證書予子○○，且藍真民與伊均未曾
    表示欲購買該地，是子○○與告訴人直接找藍真民洽談，未
    透過伊，其均不知情，為此與子○○間發生不愉快，且其亦
    不認識被告張鎮榮，伊係梅林建設公司總經理，慣稱「羅總
    」，不認識張鎮榮，伊當時係以介紹人身分與藍真民一起去
    看地，看地後伊即當場回絕，未說過要買地，在力霸飯店時
    ，是說若可以變更地目，則要買，若不能變更，則不買，伊
    未曾交付二百萬元定金，係林大寓介紹亥○○欲仲介系爭土
    地，伊有去看過地，但未表示要購買該地，僅係要仲介，是
    丁○○與十二名介紹人拿中港路之土地要巨東仲介，一星期
    後伊有找人去買土地，調查結果認為價錢適合，就接下來賣
    ，且有叫地主到台中簽土地仲介買賣契約，後來即沒有下文
    ，其僅係要仲介該土地，沒有向辰○○、酉○○說要買該地
    ，亦未曾向丁○○開價每坪十四萬元，伊不認識申○○，伊
    非白花油公司駐台代表，亦未曾如此說，係龔自立說白花油
    公司要買地蓋工廠，其即介紹張明德之土地，並將土地資料
    交由羅文忠、莊文賢二人去仲介，伊只跟張明德收仲介金，
    而收押禁見時寫給詹謙吉字條之內容均是事實，是要詹某據
    實回答，說明其未綁架張明德，並非串證，本件伊僅係仲介
    云云，被告申○○辯稱伊僅認識Ｂ○○、丁○○，但不認識
    地主，與仲介業並無勾結，六信不能越區買土地，區域外都
    是我個人投資，要接洽這個土地是Ｂ○○個人向別人吹牛，
    他曾經仲介我們六信的土地好幾件，可能是他去外面吹牛，
    伊並非要購買系爭土地，係丁○○找來櫻花建設公司總經理
    葉峰松要買，伊僅係仲介，土地資料係Ｂ○○所提供，伊是
    向廖廷尉稱係櫻花建設公司要買，並未說是其要買，八十二
    年間曾與櫻花公司及Ｂ○○去看過土地，未曾與Ｂ○○分紅
    百分之五，是透過徐光明才認識辰○○，有與張及酉○○談
    及土地賣予台北建設公司之事，其與地主不熟，未曾介紹該
    土地，是Ｂ○○介紹伊去買系爭土地，伊應未說六信或其個
    人要買該地，是說六信股東要買，其本欲與張崇斌、呂東益
    向玄○○合買，開保齡球館，伊有向鄭萬德言要付定金，但
    要求先設定抵押權，鄭萬德夫婦不同意，伊從未說對告訴人
    辛○○稱六信要以每坪九十五萬元購買系爭土地，且當時係
    說股東要買，非六信要買，其有問吳女土地是否有糾紛，吳
    女稱無，丁○○介紹天○○有地要賣，謂若變更地目，可以
    賺取二倍利潤，後發現地主係龔自立，因龔名聲不佳，所以
    未買，伊未曾向天○○表示要購買該地，且當時天○○係邀
    伊合夥，並未議價，有與告訴人壬○○在湘廚餐廳談洽談過
    十餘分鐘，未討論價格，也未約定簽約時間，是被告Ｂ○○
    仲介該地給伊，後其請Ｂ○○去請領資料，告知其該房地已
    被查封，其認為有糾紛，即對壬○○稱有查封之事，其不願
    買該房地，李說沒關係，已經辦理提存，並傳真一分提存書
    ，伊未曾拿過六百萬元，伊不認識地○○、宇○○、張世明
    、鍾國譚、丙○○等人，且未曾說過六信要買該筆土地，亦
    未曾至嘉義看過該地，更未與地○○等簽約云云，被告丁○
    ○辯稱我都是當中間人，沒有沒收訂金的問題，伊仲介之土
    地買賣案件，一方面地主確實要賣土地，另一方面買主也確
    實要買土地，雙方完成合法過戶程序，不能說這是假買賣，
    更何況買主大部分是建設公司老闆，都比伊內行，他們的定
    金會被沒收是因為他們認為這塊土地價格太高而不願意買，
    但後來證明價格並沒有太高，伊與林大寓是地主這邊的人，
    因林大寓係楊建元之姪子，故其跟林對楊建元自稱姪子，其
    確實有去銀行領錢，但只領九百萬元，且未交給洪清良，況
    領錢亦係很正常之事，伊等八月十日當天領的錢並沒有四千
    萬元那麼多，怎麼可能替洪清良軋四千萬元的票（即陳美惠
    簽發支票），伊與Ｂ○○、甲○○均係仲介，是甲○○提議
    要賺差價的，Ｂ○○找伊仲介系爭土地，伊欲仲介洪清良買
    ，三百萬元係由寅○○交付與甲○○，係斡旋金，伊於簽約
    時見係子○○，即認為不行簽約，伊即退出，伊曾向庚○○
    買茶葉，只是隨口聊，並未談及土地買賣之事，且曾與庚○
    ○吵架，並未提供任何土地資料予庚○○，其只是仲介，從
    未在六信任職，並未提到伊係六信理事之女婿，是徐光明介
    紹伊認識酉○○，酉○○與徐光明聽說巨東公司要購買他們
    村莊一塊土地，才來找伊，伊由台中巨東分公司知土地開發
    係由Ｇ○○負責，才帶徐光明、酉○○找Ｇ○○，其未參加
    此筆土地買賣，亦未曾仲介該地，天○○與巫光偉為股東，
    天○○欲邀申○○與伊入股，以利變更地目，後天○○拿出
    資料，發現地主係龔自立，伊對申○○說龔某在業界風評不
    好，不要加入云云，被告寅○○辯稱我沒有詐欺行為，所有
    買賣都有經過合法契約，大家都意識清楚才決定，沒有陷於
    錯誤的問題，伊與Ｇ○○、申○○，完全不認識，跟地主也
    不認識，也沒有勾串，Ａ○○之該筆買賣係其父親洪清良用
    其妻張麗陳名義買賣，因其父不識字，故均由其陪同出面，
    後因發現該地有假扣押，所以不買，惟詳情伊均不知，契約
    不是伊去簽的，Ａ○○是跟伊父親洪清良談的，要簽契約時
    地主均未出面，甲○○亦無地主授權，故根本未簽契約，係
    子○○與甲○○要騙伊，甲○○偽造地主授權書已被判刑，
    是子○○與告訴人丑○○要伊以每坪十四萬元仲介系爭土地
    ，並非伊要買該地，其有仲介台中某建設公司負責人陳進富
    ，伊為了要有擔保，始要求先登記至其妻名下，後因發現該
    地已被假扣押，即未再談論，至其與Ｄ○○所簽訂每坪十八
    萬元之買賣契約係為了不讓買主殺價所用，伊不認識林富家
    、龔自立、Ｇ○○，僅認識林士昌，係林士昌跟伊談論地目
    變更問題，沒有談到錢的問題，且伊未曾交支票給子○○云
    云，被告Ｅ○○曾稱午○○部分伊是被害人，伊是真的要買
    ，後來因地目沒有變更才沒買，係子○○與午○○稱可變更
    為建地，伊有付一千五百萬元予午○○，嗣因地未變更，故
    未予購買，其亦係被害人云云，被告癸○○辯稱我收一次訂
    金，第二次他們又轉賣別人，有效期間內他才叫洪清良出來
    ，才叫子○○來買，第二次有付訂金，但是我都沒有權利，
    伊是地主，單純要賣土地，並委託洪清良仲介，子○○是買
    主，後來說伊一地二賣，伊沒有拿到錢，伊沒有詐欺，伊原
    是每坪八萬元委託李紹白、江水堂仲介，不付佣金，價差由
    李紹白、江水堂二人賺取，後渠等找蔡照夫（即Ｃ○○）簽
    約，談好後才找伊出面，簽約當日有收到定金六千九百萬元
    ，隔日其即將傅黎志出資之二張各一千五百萬元支票退還，
    因那是傅黎志應該賺的價差，伊退四千六百萬元給洪清良、
    子○○，伊匯錢給子○○，其他付現金給洪清良。洪清良代
    表買方來跟伊講，伊沒收訂金，所有權狀不還伊，伊要將權
    狀拿回來。錢交給洪清良是要他交給傅黎志、Ｃ○○、子○
    ○，渠僅係以每坪八萬元賣地，且係與子○○談，伊不認識
    王戴榮云云，被告Ｂ○○曾稱稱我實際上只是中間人，也沒
    有任何利得，我沒有詐欺，係子○○拿林武貴之土地要伊交
    給甲○○仲介，甲○○自稱係土地全權代理人，其亦無安排
    寅○○與甲○○簽約，沒有證據可證明伊分到多少利益，如
    何分配，被害人等都是建設公司，賣房子的如何不知道房地
    之市價，係黃明燕交付伊土地資料，稱係廖廷尉之土地，問
    伊是否有買主，伊自申○○處得知櫻花公司欲購買建地，故
    想先行買下賺其中差價，其所交付之支票有兌現一千萬元及
    一千五百萬元二張支票，其亦係被害人，張鎮榮並未退還其
    出資，亦未給與分紅，伊是看報紙廣告知竹東省立醫院旁有
    塊地要賣，看地後玄○○始拿系爭土地資料給伊，且有去看
    地，其將土地資料交給申○○，陳表示有股東有興趣，伊遂
    請領土地資料，並與申○○及另位張姓股東去看地，共看過
    三次，看後張先生表示滿意，並委由申○○出面洽談買賣事
    宜，申○○乃告訴伊張姓股東對該地有興趣，要其邀玄○○
    出面洽談，到現場談時Ｅ○○表示是由黃作主，賣方開價九
    十萬元，申○○出價八十萬元，並未談成，且其未與鄭劉淑
    妹吵架，辛○○稱玄○○之糾紛已處理好，可以較低價賣給
    申○○，申○○要伊打電話向玄○○求證，黃稱若有此事，
    他要告Ｅ○○及鄭萬德，伊看報紙廣告得知系爭房地要賣，
    遂與壬○○聯繫，李有拿資料給伊，其介紹給申○○，申○
    ○表示對該地有興趣，要找土地所有權人見面，渠等約在湘
    廚餐廳見面，李女自稱其係地主親戚，當日下午，伊即去大
    安地政事務所申請謄本，發現該地已被法院查封，隔天伊即
    告知申○○，並電告壬○○，且其並未自Ｅ○○處拿六百萬
    元云云，然查前揭之事實，已據證人子○○迭於調查局詢問
    及檢察官偵訊時坦承不諱，其於原審訊問中猶堅稱於調查局
    所言實在（參原審八十五年三月二十日訊問筆錄，即原審卷
    第四宗第九十八頁背面），參以證人子○○之原審選任辯護
    人黃淑怡律師於原審八十七年十月十四日調查中，亦陳稱被
    告子○○先前之陳述均係出於其真意（參原審卷第十四宗第
    一四六頁反面）等語，足徵證人子○○之自白應屬可採，證
    人子○○於偵查中坦承：「（問：你是否認識Ｂ○○、申○
    ○、Ｅ○○、龔自立等人，交往情形為何？）Ｂ○○與我同
    屬同一集團成員，我與他也有合作過案子，申○○係台中六
    信監事，我是經Ｂ○○、丁○○等人介紹認識，但未合作過
    案子，只知Ｂ○○、申○○、丁○○等人有一起以設局詐騙
    手法，騙取購地定金，通常係以申○○為買主，以台中六信
    要購地之名義介入，Ｅ○○係我大哥洪清良介紹我認識，他
    亦係參與設局詐騙，有時他會向我借票使用，但並無代價。
    而龔自立係與Ｅ○○同夥，我係經Ｅ○○介紹認識，但並無
    往來」、「（問：你是否知悉申○○等人之詐騙手法？）我
    僅知渠等亦是以土地買賣為幌進行詐騙，但實際手法如何，
    我並不很清楚」（參前揭Ｆ卷第四頁背面至第五頁）、「（
    你是如何以土地買賣方式詐騙？參與詐騙者有那些人？渠等
    各扮演何種角色？）我參與之土地詐騙案，是由洪清良、寅
    ○○、Ｅ○○、Ｇ○○等人設計的，先由渠等找到詐騙的目
    標及標的土地後，由我、丁○○、Ｂ○○、龔自立等人扮演
    中間人（即合夥人）或地主，寅○○、Ｇ○○二人因具有二
    林鎮鎮長（後擔任台灣省議會公關室主任），或巨東建設執
    行常務董事之名銜，一般人相信渠等具有社會地位及財力擔
    任（佯裝）買主，我及丁○○等人即向詐騙之對象詐稱寅○
    ○、Ｇ○○有意高價購買標的土地，願合夥先購買，再予出
    售給洪、羅二人，可以賺取其中差價，洪、羅二人亦親自出
    面向詐騙之對象保證購買，甚至先付定金，使對象信以為真
    ，乃與我等合夥承購標的土地，且支付鉅額定金，嗣洪、羅
    二人再以各種理由拒絕承購，此時對象因先前購買之標的土
    地價格較市價高出許多，如履約完成買賣損失比定金遭地主
    沒收為大，所以不願履約致定金遭沒收，有關詐騙過程扮演
    合夥者之資金及詐騙所得之定金，皆係洪清良、寅○○、Ｇ
    ○○、Ｅ○○等人籌措及分配，我、丁○○、Ｂ○○三人僅
    係渠等之人頭，詐騙得手後，洪等人再依詐騙所得金額，分
    些少許酬勞給我、丁○○、Ｂ○○花用」等語（參前揭Ｆ卷
    四十五至四十六頁），核與被告Ｅ○○供承：「我之前即認
    識Ｇ○○，我是利用此關係來賣房子，以前他們叫我做，我
    不願，羅（Ｇ○○）他們是常業」（參原審八十七年八月三
    十一日訊問筆錄，即原審卷第十三宗第一二四頁背面至第一
    二五頁）、「（問：對檢察官起訴之犯罪事實有無意見？）
    Ｇ○○都是以此種手法，被害人所言都沒有錯」、「（問：
    這幾件詐欺模式是否一樣？）．．．我們只是要定金」（參
    原審八十七年九月十一日訊問筆錄，即原審卷第十三宗第一
    三九頁背面）、「（問：之前說羅以同樣手法詐騙是何情形
    ？）他以買賣土地的方法，他說要介紹人向我買土地，人家
    不買以後沒收定金，他與要買土地的人付出定金，若不買，
    羅的定金要還他，另合買的人之定金也要分他」（參原審八
    十七年十一月十八日訊問筆錄，即原審卷第十七宗第十八頁
    ）等語相符；前揭事實，被告等大部分均相熟識，其中多人
    並以相同或不同角色一再出現（如子○○、Ｇ○○、寅○○
    、申○○、龔自立、張鎮榮、Ｂ○○、丁○○等），且涉案
    標的重覆甚多（如一、二案相同；五、十案相同；十三、十
    四案相同；十二、十六案相同；十五、十七案相同），被害
    人所述被害情節至為相似（多係仲介或合夥人慫恿被害人下
    訂購買土地轉售圖利，俟鉅額定金以現金支付或以即期支票
    兌領後，假買主即藉詞不買或避不見面，再由地主以違約為
    由沒收定金），即詐騙手段均如出一轍，若非渠等事先計劃
    設局詐騙，焉有如此巧合之事，再被告Ｇ○○稱其未與子○
    ○利用土地買賣設局詐騙他人；地主沒收訂金其未分得利益
    等語，經法務部調查局經濟犯罪防制中心測謊，測試結果呈
    情緒波動之反應，有檢驗通知書一紙附卷可按，亦足以佐證
    渠所言不實；復有被告癸○○詐得土地買賣訂金流向資料、
    被告癸○○銀行資金與洪清良銀行資金互通資料、被告癸○
    ○子李青銀行資金與被告寅○○之妻張麗陳銀行資金互通資
    料、被害人未○○訂金資金流向影本資料、被害人宙○○訂
    金資料流向資料、子○○妻魏瑟琴及人頭陳美惠銀行資金，
    與被告寅○○之妻張麗陳銀行資金互通資料、丙○○詐得訂
    金資金流向資料、被害人玄○○等人被詐得訂金資金流向資
    料（均附於前揭Ｇ卷第一七七頁至二二四頁）等在卷可資佐
    證、而證人詹謙吉、莊文賢於偵查中、被告Ｅ○○於原審及
    本院調查中亦對部分犯罪事實供承屬實。此外，並經被害人
    Ｃ○○、王載榮之妻乙○○○及子王覺、未○○、Ａ○○、
    Ｆ○○、宙○○、甲○○、庚○○、廖廷尉、午○○、Ｈ○
    ○、亥○○、酉○○、玄○○、戌○○、辛○○、天○○、
    丑○○、林富家、壬○○、巳○○、宇○○、地○○等人分
    別於調查局詢問、檢察官偵查，及法院訊問中指訴綦詳，已
    非無據。且按共同被告不利於己之陳述，若無瑕疵可指，就
    其他方面調查，又與事實相符，仍得採為其他共同被告犯罪
    事實之認定。抑且共同被告之自白，若與告訴人之指訴相符
    ，猶非不得互為補強之證據，而作為其他共同被告之犯罪證
    據。又按證據之證明力由事實審法院依職權判斷之，告訴人
    、證人（含共同被告）之陳述，縱有部分前後不符或相互間
    有所歧異時，法院仍得依其他直接或間接證據，本於自由心
    證予以斟酌，定其取捨，非謂一有不符矛盾，即認其全部證
    言為不可採信；又多數告訴人或證人就同一事實之陳述，彼
    此稍有差異，或同一告訴人或證人前後證言略有出入，此乃
    各人之記憶不清，或細節未交代清楚，或其描述用語不同，
    省略片段情節，或紀錄之詳簡有異所致，倘其主要陳述一致
    ，應得採為裁判之基礎，非謂其中有一部分互有出入，即認
    全部均屬無可採取，最高法院七十四年台上字第一五九九號
    判例可資參照。查（一）被害人Ｃ○○、黃○○部分：此部
    分犯罪事實，業經被害人Ｃ○○於歷次偵審中，指述綦詳（
    參調查局筆錄，即編號Ａ卷，第一二九至一三一頁；台灣台
    北地方法院檢察署八十四年度偵字第二二一一九號卷，即編
    號Ｇ卷，第八五、八六頁；原審卷第三宗第一○八至一一三
    頁；第四宗第一三二頁反面至一三四頁；第十四宗第一一六
    頁反面至一一八頁；本院上易第二卷，八十八年十二月六日
    、八十九年四月二十四日訊問筆錄），有各該筆錄足憑，核
    與被害人黃○○於原審訊問中指證情節相符（參原審八十七
    年十一月十六日於台灣彰化看守所之訊問筆錄，即原審卷第
    十七宗第八至十三頁）。此外，並有被害人Ｃ○○及傅黎志
    與被告癸○○簽訂之不動產買賣契約書（參原審卷第三宗第
    一一九頁至一二四頁）、系爭土地登記簿謄本（參前揭Ｇ卷
    第一一四至一四三頁）、Ｃ○○所交付合作金庫台中支庫帳
    號四十六之二號、面額三千萬元、票號ＢＣＤＭ一七九三九
    三號支票乙紙（前揭Ｇ卷第一八二頁），及傅黎志所交付面
    額共計三千萬元即以台灣銀行台中分行為付款人、帳號廿號
    、面額一千五百萬元、票號ＢＤ0000000號（參見前
    揭Ｇ卷第一四六頁；原審卷第八宗第三九頁）、及以合作金
    庫台中支庫為付款人、帳號十四之五號、面額一千五百萬元
    、票號ＡＣ0000000號支票一紙（參編號Ｇ卷第一五
    一頁），共計支票二紙，與黃○○所交付彰化銀行溪湖分行
    、面額九百零八萬四千九百五十元、發票人陳月嬌、帳號一
    九二二之支票乙紙（參前揭Ｇ卷第一一二頁）（按本案卷內
    所附票據均為影本）可資佐證；被告癸○○原係委託其兄李
    紹白及江水堂開價每坪八萬元出售系爭土地，價差歸李紹白
    、江水堂取得，嗣後聞訊之傅黎志，找來被害人Ｃ○○與之
    同列買受人，與被告癸○○簽約，買價每坪九萬五千元，被
    告癸○○收受傅黎志與被害人Ｃ○○等人交付之簽約款支票
    共計六千九百零八萬四千九百五十元等情節，為被告癸○○
    所自承不諱（參原審八十五年一月三十一日訊問筆錄，即原
    審卷第三宗第一○八頁反面；原審八十六年八月二十六日筆
    錄，即原審卷第九宗第六頁；本院上易第二卷，八十八年十
    二月六日訊問筆錄），核與證人傅黎志所述相符（參原審卷
    第三宗第一一○頁背面、第一二六頁背面至一二七頁）。復
    有載明收款記錄之不動產買賣契約書（參原審卷第三宗第一
    一九至一二四頁，該收款紀錄載於原審卷第三宗第一二三頁
    ）、及前揭支票等在卷可稽；被告癸○○於簽約翌日，即將
    於簽約時自傅黎志所收受之面額共計三千萬元支票「返還」
    傅黎志等情，已據被告癸○○自承不諱（參原審卷第三宗第
    一○八頁背面，參原審八十五年三月二十六日筆錄，即原審
    卷第四宗第一三二頁反面；原審八十七年十月十三日訊問筆
    錄，即原審卷第十四宗第一一八頁背面、第九宗第四、六、
    七、二十八頁），核與證人傅黎志所述相符。被告癸○○明
    知渠與同為買方之傅黎志所簽訂之買價，每坪九萬五千元為
    虛偽不實，且無收取傅黎志定金真意，猶佯與傅黎志簽約共
    同欺矇Ｃ○○，致被害人Ｃ○○陷於錯誤，而同意與傅黎志
    共同與被告癸○○簽訂買賣契約，其等係謀騙定金朋分無疑
    。又被告癸○○亦明知傅黎志與被害人Ｃ○○等人購買渠土
    地，原係以轉賣他人賺取價差為其等合購理由等情，亦據被
    害人Ｃ○○供明（參原審卷第三宗第一一三頁反面），且有
    載明：「本件買賣如甲方再出售，需乙方確認地主身分時，
    乙方應無條件會同簽名蓋章」之買賣契約書可供參照（參原
    審卷第三宗第一二二頁反面）。被告癸○○身為地主，渠購
    買該地僅約年餘，對該地之條件及市場行情知之甚詳，竟隱
    匿渠真正之售價，明知傅黎志佯以每坪較渠售價高約一萬五
    千元，合同被害人Ｃ○○與被告癸○○簽約後，將以更高價
    轉售他人賺取價差，顯然偏離當時該地市場行情，將不可能
    立即轉售牟利，而猶假裝簽約收款，進而返還支票予傅黎志
    轉交洪清良，復自承與洪清良議定，將詐得金額於另案中供
    予共犯子○○佯為出資，並任由子○○於嗣後將詐得款項交
    洪清良收取後朋分，此見諸原審卷第三宗第一○九頁之被告
    癸○○供稱：「（沒收之六千九百萬定金如何處理？）三千
    萬交由傅黎志，洪清良向我要回三千九百萬，我不給他，洪
    清良說他代表買方跟我談，所有權狀不還我，後來洪說要找
    另外之人來買，我寫了一張切結書給洪，內容為一坪八萬不
    付佣金，三千九百多萬元價款（已沒收的）也記入土地價款
    內。洪就找子○○來買（亦即第二案）。子○○付我八千萬
    ，其中四千萬現金，四千萬支票。四千萬支票洪清良拿回去
    ，其中四千萬元現款洪拿去三千五百萬元，剩下五百萬我拿
    的，故我先後拿了四千四百多萬元。（為何洪清良拿走七千
    五百萬元？）因子○○向我簽的共每坪十四萬五千元，其中
    差額依切結書由洪取得，故洪拿回七千五百萬元。此期間洪
    清良不斷與我兄李紹白談判。結果是我所有之錢退給他。我
    原得四千四百多萬另加二百萬左右，起訴書所載我退回給子
    ○○之一千七百萬即包括在這四千六百萬內」等語，另於原
    審卷第十四宗第一一八頁背面、第一一九、一二○頁供稱：
    「（收了定金去向？）收六千九百多萬元，三千萬元給傅，
    三千九百萬我自己收，二張一千五百萬元本票，當天在我家
    交給傅，三千九百多萬元在我帳戶」等語可明，是渠與已死
    亡之洪清良、及傅黎志﹑Ｇ○○﹑藍真民等人間，有共同犯
    意聯絡及行為分擔，要無疑義；又被告癸○○與被告Ｇ○○
    本為熟識之人，業經證人子○○供明在卷（參台灣台北地方
    法院檢察署八十四年度偵字第二二○三○號卷，即編號Ｆ卷
    ，第三六頁），苟被告Ｇ○○確欲購買被告癸○○之系爭土
    地，大可直接向被告癸○○購買，何需透過被害人Ｃ○○購
    買予人多賺取一手利益，足見傅黎志所得並非佣金，而係退
    回假投資之款。是被告癸○○、Ｇ○○及傅黎志、藍真民、
    及已死亡之洪清良等人間，確係在串謀沒收定金與人朋分無
    疑；而傅黎志與洪清良為熟識，而向洪清良借得面額共計三
    千萬元支票二紙（分別為以台灣銀行台中分行為付款人﹑帳
    號廿號、面額一千五百萬元、票號ＢＤ0000000號；
    及以合作金庫台中支庫為付款人、帳號十四之五號、面額一
    千五百萬元、票號ＡＣ0000000號支票各一紙），以
    給付簽約款等情，業據證人傅黎志自承不諱（參原審八十五
    年一月三十一日訊問筆錄，即原審卷第三宗第一一○頁反面
    至一一一頁、第一二七頁；原審八十五年三月二十六日訊問
    筆錄，即原審卷第四宗第一三二頁），且有前揭支票影本二
    紙（參台灣台北地方法院檢察署八十四年偵字第二二一一九
    號卷，即編號Ｇ卷，第一四六頁﹑第一五一頁）及買賣契約
    書受款欄之記載（參原審卷第三宗第一二三頁）在卷足憑。
    查前開支票乃傅黎志向洪清良所借得，何以被告Ｇ○○向Ｃ
    ○○陳稱上開傅黎志所付面額三千萬元支票二紙，係其所提
    供，渠欲賺周武公司差價，渠會如期簽約等語，若被告Ｇ○
    ○事先未與傅黎志、癸○○、藍真民及已死亡之洪清良等人
    串謀，何以敢如此說，又傅黎志何以改向被害人Ｃ○○，佯
    稱該面額三千萬元支票二紙係被告Ｇ○○所提供，Ｇ○○欲
    賺周武公司差價，渠會如期簽約云云，此業據被害人Ｃ○○
    陳述屬實（參前揭Ａ卷第一三一頁），核與被害人黃○○、
    證人即本件買賣之代書陳玉蕊到庭證述情形相符（參原審八
    十七年十一月十六日訊問筆錄，即原審卷第十七宗第十、十
    一頁；原審八十七年十一月十八日訊問筆錄，即原審卷第十
    七宗第二四頁），再傅黎志係經由洪清良介紹給被告Ｇ○○
    ，再由被告Ｇ○○介紹傅黎志等人與藍真民見面等情，業據
    被告Ｇ○○供明在卷（參原審八十五年三月二十日訊問筆錄
    ，即原審卷第四宗第九十九頁）。且傅黎志向黃○○佯稱地
    主癸○○售地每坪九萬五千元，黃○○乃找來Ｃ○○合夥欲
    共賺價差一節，則據證人傅黎志自承不諱（參原審八十五年
    一月三十一日訊問筆錄，即原審卷第三宗第一一○頁反面）
    ，核與被害人Ｃ○○（編號Ａ卷第一二九頁背面）、黃○○
    （原審卷第十七宗第九頁背面）所述相符。傅黎志隱匿地主
    癸○○每坪欲賣八萬元之事，佯與Ｃ○○等人合夥與地主癸
    ○○簽訂買賣契約，並於簽約當場交付前揭向洪清良借取面
    額共計三千萬元支票以取信於被害人Ｃ○○等人，於翌日即
    向癸○○取回該揭面額共計三千萬元支票交付洪清良等情，
    復為證人傅黎志自承在卷（參原審卷第三宗第一一０頁背面
    至一一一頁，原審卷第四宗第一三二頁背面），核與被告癸
    ○○所述相符（原審卷第三宗第一○八頁背面，原審卷第四
    宗第一三三頁背面）；則本件係傅黎志對黃○○詐稱地主每
    坪欲售九萬五千元，黃○○乃找來Ｃ○○合夥（Ｃ○○再找
    渠姊夫莊秋禮合夥）經由傅黎志而由洪清良介紹Ｇ○○﹑藍
    真民佯裝買方，與被害人Ｃ○○、黃○○認識，傅黎志與被
    告癸○○、Ｇ○○及藍真民、洪清良有共同犯意聯絡及行為
    分擔，殆可認定；被告Ｇ○○曾於偵查中坦承在台北與藍真
    民洽談系爭土地買賣時，伊均在場（參台灣台北地方法院檢
    察署八十四年偵字第二一四九二號卷，即編號Ｄ卷，第七十
    頁反面），足見其稱均係被害人等直接與藍真民洽談，與伊
    無關等語，係卸責之詞；被告Ｇ○○係因洪清良介紹而認識
    傅黎志等人，因洪清良要求其介紹土地給藍真民，其始介紹
    傅黎志等人予周武公司藍真民，周武公司在Ｃ○○簽約前一
    個月或半個月前，即曾至現場看地，並調查得知係工廠用地
    等情，業據被告Ｇ○○供明在卷（參原審八十五年三月二十
    日訊問筆錄，即原審卷第四宗第九十九頁；原審八十六年八
    月二十六日訊問筆錄，即原審卷第九宗第七頁背面），惟被
    害人Ｃ○○陳稱黃○○係於七十九年十月八日向渠表示可合
    夥購入再轉售Ｇ○○賺取差價，而且時間急迫，故Ｃ○○來
    不及細察土地相關資料即於翌日（即七十九年十月九日）與
    癸○○簽約等語（詳前揭Ａ卷第一二九頁背面、第一三○頁
    背面）；且被告Ｇ○○曾向被害人Ｃ○○、黃○○及傅黎志
    等人表示周武公司有意願購買前揭土地，其後被告Ｇ○○藉
    故不簽約一節，業據被告Ｇ○○自承曾表示周武公司有意願
    購買前揭土地等情不諱（參原審八十六年八月二十六日訊問
    筆錄，即原審卷第九宗第七頁背面），復經證人傅黎志陳稱
    藍真民曾向渠表示委託Ｇ○○處理，後來不知為何Ｇ○○不
    簽約，渠曾與Ｃ○○去找藍真民找不到等情甚詳（參原審八
    十五年一月三十一日訊問筆錄，即原審卷第三宗第一一一頁
    背面；原審八十七年十一月三十日審理筆錄，即原審卷第十
    七宗第一五二頁），被害人Ｃ○○及證人陳玉蕊亦指稱被告
    Ｇ○○等有表示將以每坪十一萬五千元購買前揭房地，渠等
    始與被告癸○○簽約，惟七十九年十月九日渠與癸○○簽約
    後當日晚在臺中全國大飯店時，Ｇ○○表示因時間太晚次日
    再約時間簽約，但次日要聯絡Ｇ○○即不見蹤影等語（參前
    揭Ａ卷第一三○頁；原審八十七年十一月十八日訊問筆錄，
    即原審卷第十七宗第二十三頁背面至二十四頁）。參以被告
    Ｇ○○與洪清良自七十五年起即時有往來（參原審卷第四宗
    第九十八頁背面），洪清良與傅黎志間又彼此熟悉，傅黎志
    既知地主每坪售價八萬元，且向洪清良借三千萬元以給付簽
    約款，洪清良怎會不知地主售價，以被告Ｇ○○從事房地產
    交易數十年經驗，對該地市場行情亦無不知之理，則被告Ｇ
    ○○於本件係與藍真民擔任買方，因渠表示以每坪十一萬五
    千元高價購買，使Ｃ○○等人誤以為得以轉售賺取差價，而
    與被告癸○○簽訂契約交付簽約款，嗣後Ｇ○○藉故不簽約
    ，使Ｃ○○等人轉售無門，亦無力負擔後續應付款而致簽約
    款遭沒收無疑，是被告Ｇ○○亦有參與本件詐騙行為益明；
    此外，尚有被告癸○○詐得土地買賣定金流向資料等在卷可
    參（參前揭Ｇ卷第一七七頁以下），本件被告Ｇ○○、癸○
    ○及傅黎志、藍真民、洪清良等共同詐騙Ｃ○○等定金，已
    臻明確；至傅黎志向黃○○稱地主要賣每坪九萬五千元，黃
    ○○亦以地主每坪賣九萬五千元找Ｃ○○合夥共賺價差，黃
    ○○並未對Ｃ○○施用詐術無疑，且黃○○所交付之九百零
    八萬四千九百五十元為被告癸○○取得，癸○○並未將該款
    項返還黃○○，事後無法履約時，黃○○另給付七百萬予Ｃ
    ○○、莊秋禮以彌補損失（參原審八十六年十月十五日筆錄
    ，即原審卷第十宗第一三六頁背面及一三七頁Ｃ○○、莊秋
    禮之證言），是黃○○並未與告傅黎志共同詐騙Ｃ○○，而
    係受傅黎志等人利用無疑，公訴人認黃○○係共犯，容有誤
    會；被告癸○○於本院雖曾請求本院向彰化銀行北屯分行函
    查子○○設立於該行00000000000000號帳戶
    之開戶時間，並調取其開戶後之資金往來紀錄，證明子○○
    誣指其與洪清良等人具有犯意聯絡。惟經本院查詢結果，子
    ○○在該銀行並無往來資料，有該行九十一年四月十日彰北
    屯字第八七九號函在卷可參（參本院更一卷第二宗第一五五
    頁至第一五七頁），是該項證據方法無法為有利被告癸○○
    之認定。（二）、被害人王載榮部分：此部分事實業據被害
    人王載榮之妻乙○○○，及參與洽談過程之被害人王載榮之
    子王覺指述綦詳（乙○○○部分詳前揭Ａ卷第九十二至九十
    四頁；原審卷第三宗第二十九至三十一頁﹑第一一四頁；本
    院上易審第二卷，八十八年十二月六日訊問筆錄；王覺部分
    詳前揭Ｇ卷第五十二、五十三頁；原審卷第四宗第一八二、
    一八三頁、第五宗第二七一頁背面至第二七四頁、第二八八
    至二九頁；本院上易第二卷，八十九年四月二十四日訊問
    筆錄）。復經證人子○○供述屬實（參偵字第二二○三○號
    卷，即編號Ｆ卷第二十八至三十頁、第三十六、五十、五十
    一、六十八頁），互核相合。且有王載榮所簽發經被告癸○
    ○背書提示之以台灣省合作金庫新竹支庫為付款人、帳號第
    四○六之七號、票號第0000000號、票面金額四千萬
    元、票載日期七十九年十二月二十二日之支票乙紙，及票號
    第0000000號、票面金額二百萬元、票載日期七十九
    年十二月三十一日之支票乙紙在卷可稽（參原審卷第三宗第
    三十三、三十四頁），及系爭土地登記簿謄本（參前揭Ｇ卷
    第一一四至一四三頁；原審卷第五宗第二九一至三二一頁）
    在卷足憑；證人子○○於八十五年二月二十九日寫給王覺信
    函（參原審卷第五宗第三二二頁），亦足證系爭買賣契約存
    在及簽約款遭沒收之事實。又子○○因積欠洪清良鉅款，受
    洪清良慫恿，始參與此後對Ａ○○﹑甲○○等被害人之詐騙
    ，亦經其供明在卷（參台灣台北地方法院檢察署八十四年偵
    字第二二○三○號卷，即編號Ｆ卷第三十頁背面）；被害人
    王戴榮所支付之四千萬元定金，業由被告癸○○兌領，另子
    ○○所支付之四千萬元則退還洪清良一節，業據被告癸○○
    供認無訛（參原審八十七年五月十九日訊問筆錄，即原審卷
    第十二宗第一五六頁），並有前揭支票可憑；證人子○○亦
    供稱被告Ｇ○○與癸○○有認識，被告癸○○與洪清良有在
    作二胎放款，彼此認職，渠係經由洪清良介紹認識被告癸○
    ○及Ｇ○○，被告Ｇ○○、藍真民有保證每坪購買十八萬元
    ，且簽訂保證書，並交付定金五百萬元，嗣後被告Ｇ○○卻
    表示該地係工業用地而不願簽約購買，致王載榮與子○○所
    交之定金遭癸○○沒收等語，指稱被告癸○○、Ｇ○○及洪
    清良、藍真民等人如何詐騙甚詳（參前揭Ｆ卷第二十八至三
    十頁﹑第五十頁至第五十一頁背面；原審八十五年三月二十
    日訊問筆錄，即原審卷第四宗第九十三至九十四頁），核與
    證人王覺之指證一致（原審卷第九宗第五頁）。本件若非被
    告藍真民、Ｇ○○表明有意購買該地，被害人王戴榮焉有在
    資金不足情況下〔按此四千萬元定金係王載榮向銀行借貸而
    來（借據參原審卷第四宗第一四六頁），由其嗣無法支付第
    二期價款足徵〕，猶願就系爭土地簽約下訂之情觀之，是被
    告Ｇ○○及藍真民確表示願以每坪十八萬元購買系爭土地，
    並預付定金五百萬元，致被害人王戴榮誤信有轉售利益可圖
    而支付鉅額定金之詐術，堪以認定。被告Ｇ○○以不認識癸
    ○○，且未曾表示欲購買該地並支付定金予子○○等語置辯
    （參八十四年偵字第二一四九二號卷，即編號Ｄ卷，第四頁
    背面至第五頁），尚無可採；又依被告Ｇ○○自承係洪清良
    介紹系爭土地予渠，渠有介紹子○○、王載榮予藍真民，渠
    與子○○、王載榮、王覺就系爭土地商談買賣事，且曾現場
    勘查該地，知與Ｃ○○案係同一標的，且於Ｃ○○案時即已
    查閱過該地之土地登記謄本等資料，知該地係工業用地等語
    （參台灣台北地方法院檢察署八十四年偵字第二一四九二號
    卷，即編號Ｄ卷，第四頁背面至第五頁﹑第十一頁﹑第七十
    、七十一頁﹑第七十七頁；原審八十七年五月十九日訊問筆
    錄，即原審卷第十二宗第一五五頁），則被告Ｇ○○與藍真
    民於被害人Ｃ○○案中（即第一案），已知系爭土地乃工業
    用地，且曾向被害人Ｃ○○表示願以每坪十一萬五千元購買
    ，嗣後藉故不買，復以同一筆土地詐騙王載榮、子○○時，
    故意佯裝不知，騙稱願以每坪十八萬元購買，並以簽保證書
    及預付再購買訂金五百萬元，為詐騙手段取信被害人王戴榮
    ，迨王載榮、子○○已交訂金與地主癸○○後，始藉口該地
    是工業用地而表示不買，致王戴榮、子○○之鉅額資金遭癸
    ○○沒收，渠等有詐欺之不法所有意圖及犯意聯絡，至為灼
    然；Ｃ○○被騙後，洪清良與被告癸○○簽切結書，洪清良
    介紹他人買該地，每坪仍為八萬元，但後來癸○○仍與子○
    ○簽訂每坪十四萬元買賣契約等情，已經被告癸○○供認屬
    實（參原審八十六年八月二十六日訊問筆錄，即原審卷第九
    宗第六頁；原審八十七年五月十九日訊問筆錄，即原審卷第
    十二宗第一五六頁）。是被告癸○○於七十九年十月九日就
    同一標的售價為每坪八萬元，同年十二月二十二日，事隔僅
    二月餘，渠明知與洪清良所簽之切結書每坪售價僅八萬元（
    參原審卷第九宗第六頁），竟向王載榮、子○○開價每坪十
    四萬元，並與之簽訂買賣契約，且退還洪清良之出資（參原
    審卷第九宗第四頁），被告癸○○與洪清良就詐騙王載榮、
    子○○有犯意聯絡及行為分擔，應可認定；公訴意旨雖另指
    被告癸○○兌現王載榮之四千萬元訂金後，該資金部分於八
    十年十二月十八日部分流入子○○於彰銀北屯分行帳戶內（
    按入該帳號00000000000000號一千萬元及七
    百萬元各乙筆，計一千七百萬元，該帳戶係洪清良以子○○
    為人頭開設，均由洪清良支配其間之資金）。另有流入癸○
    ○之子李青，設於台中市第七信用合作社港路分社之戶頭內
    ，而李青則於八十一年九月三十日匯款九十二萬元、及八十
    一年十一月十二日匯款三百萬元，至洪清良媳張麗陳設於台
    中市中小企銀二林分行之帳戶內一節。惟上開款項之往來，
    固有可疑彼此有往來，然與本件犯罪時間相隔約一年餘，尚
    難認與本件犯罪有關。至被告癸○○供稱何以匯款，係前揭
    被害人Ｃ○○、王戴榮二案後，洪清良得悉該地都市計劃將
    變更，要向被告提出以每坪八萬元購買，被告癸○○不願意
    ，不堪其擾，始付款予洪清良取回土地權狀及合約書等語（
    參原審卷第九宗第二八頁反面），縱認屬實，亦係本件犯罪
    完成後之行為，對於本件犯罪之成立，並無影響。（三）、
    被害人未○○部分：此部分事實業據告訴人未○○指訴在卷
    （參前揭Ａ卷第一三二至一三五頁），有該筆錄在卷足憑，
    並有未○○於八十年六月三日上午匯款計三千一百二十二萬
    五千元至黃乞帳戶之電匯入帳單七紙（參前揭Ｇ卷第一○七
    至一一○頁）、黃乞於新竹市第一信用合作社帳戶開戶、及
    往來資料，與八十年六月四日自該帳戶內領取三千一百萬元
    之取款憑條一紙（參同前卷第一○三頁新竹市第一信用合作
    社函）、經被告子○○背書之未○○所簽發面額共計七百萬
    元之支票影本三紙（參同前卷第一九二至一九四頁、原審卷
    第八宗第六十二頁台中市第七信用合作社函），及系爭土地
    之登記謄本（外置）等在卷足資佐證；證人子○○於調查局
    詢問、檢察官偵訊及原審調查中均供稱對未○○之詐騙犯行
    渠有參與，係洪清良及被告Ｇ○○及張鎮榮等人共同設局詐
    騙，手法與前案相似，其係聽洪清良之命行事，扮演與未○
    ○合夥購地之角色，Ｇ○○與藍真民根本沒有要買這塊地，
    渠表面上與未○○同為買方，惟實際上係仲介，且其出資部
    分及代未○○出資之七百萬元實係洪清良所支付，未○○對
    此均不知情，詐騙得手後，張鎮榮除將子○○出資部分返還
    外，並將未○○交付之部分款項分予洪清良，洪清良再朋分
    伊三百十餘萬元等語不諱，此有各該筆錄在卷可據（參前揭
    Ｆ卷第四十六頁背面、第五十二頁、第六十八頁背面；原審
    八十五年三月二十日訊問筆錄，即原審卷第四宗第九十四頁
    背面至第九十六頁），告訴人未○○及子○○所支付之定金
    「計七千六百四十五萬元」，已由黃乞提領，並交予張鎮榮
    處理。嗣張鎮榮將該定金沒收，且除將子○○出資部分全數
    返還外，並將未○○被沒收定金之一半交付子○○分紅等情
    ，已經證人張鎮榮供承不諱，有筆錄在卷可據（參前揭Ｇ卷
    第二頁、第十五頁背面至第十六頁、第二十、二十一頁、第
    三十三頁以下），並經證人吳漢欽證述無訛（參前揭Ａ卷第
    一八二至一八四頁）。足見子○○之出資純係誘餌，否則張
    鎮榮焉有僅將其出資部分返還之理，再證人張鎮榮供稱：「
    我向子○○開價每坪二十八點五萬元．．．嗣後子○○遂找
    來未○○，向我稱郭係渠合夥人，渠二人欲先行出資以每坪
    三十萬元左右購下我方前述土地後，再轉售予他人」（參前
    揭Ｇ卷第二頁）、「子○○當初即於買賣前與我談妥，希望
    我與渠配合，如果合夥人（未○○）無法繼續繳購地款，除
    渠（子○○）所繳之定金全要退還之外，沒收合夥人之定金
    ，渠要吃紅一半」（參同前卷第十五頁背面）等語觀之，張
    鎮榮於與未○○簽約前，即與子○○商議定金沒收後之處理
    ，且嗣後確依渠等之約定處分該定金，顯見自始無買賣之真
    意，其與子○○有詐欺之犯意聯絡至明；證人張鎮榮雖稱已
    將未○○所交付之定金全數返還等語，惟為未○○否認在卷
    。姑不論張鎮榮對此鉅額款項之返還，無法提出任何事證以
    實其說，有違常情，且依其前開所供，其已將沒收自未○○
    處之定金一半交付子○○，則焉有再全數返還未○○之理，
    而張鎮榮沒收定金後，為達到由渠一人沒收定金後分予其他
    共犯之目的，向同為地主承購者之吳漢欽佯稱所收之定金遭
    未○○索回云云，已經證人吳漢欽證述屬實（參前揭Ａ卷第
    一八三頁），益徵其確有詐欺之犯行無訛；證人張鎮榮於偵
    查中自承本件買賣係吳漢欽、黃乞等全權委託伊處理，渠等
    均不知情等語（參前揭Ｇ卷第二頁、第十六頁），核與證人
    吳漢欽（參前揭Ａ卷第一八三頁）所述相符，是公訴人認黃
    乞亦涉有本件犯行，容有未合。被告Ｇ○○與張鎮榮在系爭
    土地買賣前早已認識，已據證人子○○供述無訛（參前揭Ｆ
    卷第六十八頁背面），被告Ｇ○○與張鎮榮稱渠等互不認識
    ，應非可採。又被告Ｇ○○供承子○○介紹未○○予渠認識
    ，子○○、未○○有向渠表示該四筆土地已經渠二人購下，
    央渠代尋買主轉售，伊有去看系爭土地，並有介紹子○○、
    未○○予藍真民等語（參前揭Ｄ卷第七十一頁背面、第九十
    二頁背面至第九十三頁），堪認其於原審中稱本件買賣未透
    過伊等語，顯非可採；綜上所述，被告Ｇ○○與藍真民向告
    訴人未○○謊稱要購買系爭土地，由子○○出面慫恿未○○
    合夥購買轉售，而洪清良於幕後提供子○○資金，使未○○
    堅信子○○確有意合資，乃不疑有他，陷於錯誤而同意合買
    致被騙，而張鎮榮對此情知之甚稔，猶與未○○簽約並沒收
    其定金，私下則將子○○出資部分退還並分紅予洪清良、子
    ○○等人，渠等共犯間確共同詐欺告訴人未○○買賣定金之
    犯行，洵堪認定。（四）、被害人宙○○部分：此部分事實
    ，屢經被害人宙○○迭於調查局詢問（參前揭Ａ卷第一○二
    至一○四頁）、檢察官偵查（參前揭Ｄ卷，第一○四、一○
    五頁）、原審及本院訊問（參原審八十五年一月三十一日訊
    問筆錄，即原審卷第三宗第一一六、一一七頁；本院上易第
    二卷，八十九年四月二十四日訊問筆錄），並有載明已收受
    買方定金支票七紙之宙○○與張鎮榮間土地房屋買賣契約書
    （參原審卷第三宗第六十九、七十頁）、宙○○與子○○間
    之合夥投資合約書（同上卷第七十一頁）、宙○○與子○○
    、廖銘錦間之合資購地協議書（同上卷第七十二頁）、地主
    黃勝德授權張鎮榮售地之授權書（同上卷第五十三頁）、載
    有手繪三十米計劃道路之地籍圖影本（參前揭Ｆ卷第八十九
    頁；原審卷第三宗第五十二頁）、張鎮榮主張解除買賣契約
    之郵局存證信函（參原審卷第二宗第一七三至一七六頁）、
    宙○○出資之台灣省合作金庫支票存根（參台灣台北地方法
    院士林分院檢察署八十一年度偵字第七六六三號卷第八十六
    頁）、周武公司藍真民名片（同上卷第三十八頁）、由張鎮
    榮之妻張許金鐶背書提領之宙○○出具一千八百萬元支票影
    本及台北市第七信用合作社對帳單、台北市第七信用合作社
    函、彰化商業銀行大同分行函（同上卷第八十二、八十三頁
    及本院八十四年度上易字第一二六八號卷第三二○頁、第三
    二九頁）、系爭土地之登記簿謄本（參原審卷第二宗第一四
    九至一五五頁）等在卷可資為證；證人子○○於調查局詢問
    中坦承：「本案一如卯○○案，我僅係受洪清良安排成合夥
    人頭，因洪清良不能出面．．．洪清良與張鎮榮係透過Ｇ○
    ○始認識的．．．洪清良與張鎮榮事先即已安排製造成張鎮
    榮有積欠我四千六百萬元債務之情狀，張於是欲售該筆土地
    還款於我，隨即由廖銘錦介紹我與宙○○結識，廖、程二人
    乃遊說我謂該筆土地張鎮榮欲售每坪九萬五千元，而Ｇ○○
    願以每坪十二萬二千元收購．．．我名義上亦開四張面額共
    計四千三百萬元之支票（我原與宙○○係各出資四千萬元，
    惟程僅湊到三千七百萬，不足之三百萬要我先墊，渠乃開具
    乙紙面額三百萬元之支票給我）支付予張鎮榮，復由張鎮榮
    表示為償還其債乃當場退還給我，象徵我亦係合夥人之一，
    且張鎮榮真有欠我這麼多錢，以取信宙○○．．．待簽約完
    後欲找Ｇ○○出面另簽合約時，Ｇ○○即避不見面，以致被
    迫需交付第二期款（八十一年五月二十八日須交付一億三千
    四百萬元），惟我與宙○○無資力再行支付．．．我確實有
    收到程、廖二人各開具之六百六十餘萬元支票，合計一千三
    百餘萬元之退款，此筆款項均以我於彰化銀行北屯分行之戶
    頭交換兌現，但該戶頭雖係我的名義，惟實際上均係洪清良
    在使用」、「在我所參與之土地詐騙定金案中，Ｇ○○均是
    藉『周武建設公司』或『董事長助理』或『總經理』之身分
    ，扮演第二手買主（佯向受害人購買），本案亦如是，當時
    Ｇ○○亦有拿出現金二百萬元充當定金，以誘使宙○○陷入
    詐局中」等語甚詳（參前揭Ｆ卷第三十一頁背面至第三十三
    頁、第六十五頁），於檢察官偵訊時，亦供承：「（當時你
    說張鎮榮欠你四千六百萬元是誰叫你如此說？）是洪清良叫
    我說，而實際上洪某曾在彰銀北屯這個帳戶匯了四千六百萬
    元給張鎮榮」、「（當日你們拿這些支票給張鎮榮，他還你
    多少？）他先還我四千三百萬元支票，隔日又還我三百萬元
    現金」、「（當時Ｇ○○與張鎮榮是否認識？）表面上沒有
    碰面，私底下是認識」、「（之後由你出面說各人須負擔三
    分之一，所以又各開六百六十多萬元是誰的主意？）洪清良
    」、「（Ｇ○○交了二百萬元定金流向如何？）他是交給廖
    銘錦，這二百萬元下落我不知道，但是廖銘錦應該是Ｇ○○
    指派，不是洪清良安排的」（參同前卷第第五十三頁、原審
    卷第四宗第九十七頁背面至第九十八頁）等語在卷。核與被
    害人宙○○指述情節，互核相符；被害人宙○○所被騙取之
    金錢，第一期款之一千八百萬元支票，證人張鎮榮坦承業由
    其兌領，並有由張鎮榮之配偶張許金環提示之支票影本，及
    彰化商業銀行大同分行八十五年三月九日彰大同字第五三四
    號函附卷可稽，且被害人指稱廖銘錦未帶錢，始由其簽發支
    票向子○○換三百萬元現金，其中二百萬元交予張鎮榮，另
    一百萬元則拼湊廖銘錦一千九百萬元支票合為其應付第一期
    款等情之後，被告子○○亦坦承確有調三百萬元情事，足證
    被害人宙○○第一期款二千萬元，業已全數交出，並足徵被
    害人宙○○所稱Ｇ○○交付之二百萬元誘餌，係由廖銘錦及
    被害人各保管一百萬元等語屬實。又被害人宙○○所交付之
    六百六十六萬六千五百元，及四百萬元支票，證人子○○亦
    不諱言有其事（參前揭台北地檢偵卷第十六頁）。除四百萬
    元支票因被害人查悉被騙未使其兌現外，被害人宙○○被騙
    全額共二千六百六十六萬六千五百元，洵堪認定；又子○○
    所交付予張鎮榮之四千三百萬元之支票旋即取回，業據證人
    子○○、張鎮榮供明在卷，證人張鎮榮並坦承：「當場抵銷
    該款係子○○所安排，並囑我不要過問」等語（參前揭Ｇ卷
    第十六頁背面），足證子○○之投資實係幌子，目的在騙取
    宙○○之投資甚明。再張鎮榮欠子○○四千六百萬元係洪清
    良事先安排之假象，已經證人子○○供承在卷，被告Ｇ○○
    坦承有與藍真民看過系爭土地，且有去台北市力霸飯店與被
    害人宙○○洽談，且被告Ｇ○○與張鎮榮為熟識，並經證人
    子○○供明，又被告Ｇ○○確有交付定金二百萬元予廖銘錦
    及宙○○，分據證人宙○○、廖銘錦、子○○等陳述屬實，
    其原係假意對宙○○表示欲購買系爭土地，以交付定金二百
    萬元為餌，共同詐欺甚明，是被害人宙○○指稱Ｇ○○乃其
    共犯安排之另一假買主，由其交付二百萬元定金，堅定被害
    人之誤信，以騙取被害人鉅額之二千多萬元出資款等情，洵
    堪認為真實可採，被告Ｇ○○確屬本案之共犯，誠屬明確。
    （五）、被害人Ａ○○、Ｆ○○部分：此部分之事實，已據
    被害人Ａ○○於調查局詢問（前揭Ａ卷第三十至三十四頁）
    、檢察官偵查（台灣台北地方法院檢察署八十四年度偵字第
    二○八三號卷，即編號Ｃ卷第四十一頁背面至四十三頁）、
    原審及本院前審訊問中（原審卷第三宗第一一七頁背面、第
    四宗第十七、十八、二十頁、第十二宗第一七一頁背面至第
    一七三頁、第一七四頁背面、第十四宗第一四五至一四六頁
    、第十六宗第六十四頁背面至六十五頁；本院上易第二卷，
    八十八年十二月六日訊問筆錄）及被害人Ｆ○○於原審訊問
    中（參原審八十五年十二月三十一日訊問筆錄，即原審卷第
    四宗第二十頁）分別陳述無訛，有各該筆錄可稽，並有記載
    交付一千萬元訂金之被告寅○○與Ａ○○所簽訂之「定金收
    據暨簽訂契約內容」可稽（參原審卷第二宗第四十頁），復
    有載明收足定金八千萬元之被告楊建元與被害人Ｆ○○所簽
    訂之不動產買賣契約書（參前揭Ａ卷第四十二至四十六頁）
    、告訴人Ａ○○、被害人Ｆ○○及被告子○○所出具如事實
    欄所載並經提領之支票數紙（參前揭Ａ卷第四十七至五十五
    頁、原審卷第十四宗第一二五頁至一二七頁）、陳美惠於八
    十一年八月十一日匯入其支票存戶四千萬元之支票存款送金
    簿一張（同上Ａ卷第五十六頁）、系爭土地登記謄本（外置
    ）、被告丁○○所立載有「代理銷售正一紙器股份有限公司
    所有元長廠不動產，今銷售于Ｆ○○先生，每坪價格二萬二
    千元整，溢價部分根據銷售契約書應歸本人所有，並已於簽
    約之同時收受簽約金新台幣八千萬元整」之收據（參原審卷
    第三宗第一三五頁）等在卷可憑，被害人等所指述，已非無
    據；被告丁○○、寅○○與洪清良、子○○、楊建元等共謀
    詐騙，推由林大寓與子○○出面慫恿被害人Ａ○○與之合資
    向楊建元購買系爭土地，被告丁○○則適時出現當中間人，
    被告寅○○佯充買主表示願高價收購，並偽以付定金一千萬
    元誘使被害人上當，俟被害人Ａ○○付出鉅額定金下訂後，
    被告寅○○再藉詞不買，致被害人Ａ○○、Ｆ○○等無力支
    付後款，定金遭楊建元沒收，並由被告丁○○、寅○○與子
    ○○、楊建元等朋分遭沒收之定金，且子○○所出資之四千
    萬元實係洪清良提供，嗣後子○○更返還被告寅○○所交付
    之定金一千萬元各節，已據證人子○○於調查局詢問、檢察
    官偵查及原審訊問中供承詳實（參前揭Ｆ卷第三至四頁、第
    十五、十六頁、第二十二至二十四頁、第五十四頁、第六十
    九頁、原審卷第四宗第一七五頁背面至第一七七頁），核與
    告訴人Ａ○○所述被害情節相符，並經被害人Ａ○○於本院
    上易審指稱林大寓亦參與慫恿被害人等情甚詳。被告丁○○
    、寅○○及林大寓、楊建元、洪清良彼此間，應有犯意聯絡
    甚明；被告寅○○之妻張麗陳位於台中企銀二林分行之帳戶
    係由洪清良使用一節，已據證人即被告寅○○之妻張麗陳證
    述在卷（參前揭Ｃ卷第七頁；原審八十七年五月二十二日訊
    問筆錄，即原審卷第十二宗第一七三頁背面至第一七四頁）
    ，並為被告寅○○所是認（前揭Ｃ卷第十二頁背面），且證
    人張麗陳曾於本件買賣之後，打電話予子○○之妻魏瑟琴，
    要求子○○匯還所交付之一千萬元定金一節，有被告寅○○
    所不否認為真正之通話錄音帶一捲（附於原審卷第十七宗第
    二五三頁）及其譯文可據（同前卷第二五二頁），並經證人
    子○○供承屬實（參前揭Ｆ卷第四頁），被告寅○○並坦承
    洪清良曾有要求Ａ○○返還一千萬元屬實（參前揭Ｃ卷第十
    頁背面），核與被害人Ａ○○所述相符。又子○○確曾於本
    件詐騙行為完成後之八十一年八月二十日於其妻魏瑟琴位於
    台中市第三信用合作社提領一千萬元，並轉為定存單各五十
    萬元二十張，有該合作社取款憑條一紙（參原審卷第八宗第
    一八六頁）、魏瑟琴之帳戶明細單一份可稽（同前卷第一八
    八頁），堪信子○○前開所謂將被告寅○○所交付之一千萬
    元定金以轉定存再質押提領現金分次返還洪妻張麗陳，以避
    人耳目乙情，並非子虛，由上可知，子○○與被告寅○○父
    子相互勾結之情，灼然至明。本件苟如被告寅○○所辯與其
    無關，何以由其簽訂草約，又何以由其妻要子○○匯還前所
    交付之一千萬元定金，凡此均難脫干係，所辯自非可採；被
    告丁○○於八十一年八月十日簽約後將Ａ○○所交付之二張
    合作金庫支票（面額二千萬元與六百萬元）交由林大寓提領
    ，林大寓旋於當日在其台灣省合作金庫台中支庫帳號000
    0000000000號帳戶內提示，並於當日提領二千萬
    元交付丁○○。翌（十一）日，被告丁○○及林大寓再將子
    ○○所匯入之四千萬元款項以現金提領之方式，全數領走等
    情，為被告丁○○及林大寓所是認（參原審八十五年三月五
    日訊問筆錄，即原審卷第四宗第十八、十九、二十頁），並
    有台灣省合作金庫台中支庫函附之林大寓帳戶之提領記錄可
    稽（參原審卷第八宗第七十二頁），復有被告丁○○與林大
    寓至銀行提領四千萬元現金之錄影帶扣案可佐證。足見被害
    人Ａ○○、Ｆ○○、子○○所交付之定金八千萬元，已全數
    由被告丁○○及林大寓以現金方式提領無訛（參原審八十五
    年三月五日訊問筆錄，即原審卷第四宗第十八至二十頁）。
    查前揭八千萬元現款既係楊建元出售土地之定金，本應由楊
    建元取得，惟楊建元僅分得三百餘萬元，為其所自認，並經
    證人子○○供述在卷，則楊建元於簽約時明知Ａ○○與子○
    ○均交付即期支票，其僅分得其中區區三百餘萬，任由不相
    干之被告丁○○取走其餘七千餘萬元鉅額定金卻無異議，豈
    不違常情，況其迭次自承需款孔急而售地，其亦未欠丁○○
    等人任何債務，何必全額支付仲介佣金，自甘分得其中區區
    三百餘萬，況前開八千萬元之鉅額現金，數量龐大，以現金
    提領風險極大，被告丁○○及林大寓何以於簽約當日及翌日
    即迅速提領完竣，且迄未能交代該八千萬元流向，更無流向
    需用款之土地出賣人楊建元處之情形，在在均不符一般土地
    買賣常情。至被告丁○○所稱七千餘萬元業經Ａ○○取回等
    語，為Ａ○○所否認，復未能提出任何事證以實其說，所辯
    顯無可採，證人子○○供稱該款已朋分各被告，應屬可信。
    顯見丁○○、寅○○及林大寓、洪清良等人，係共謀詐騙及
    朋分贓款無疑；子○○交付被告丁○○之陳美惠所開具台中
    市第十一信用合作社水湳分社之四千萬元支票，確係於八十
    一年八月十一日始存入四千萬元於該帳戶內，有該分社支票
    存款送金簿一張可稽（參前揭Ａ卷第五十六頁）。查被告子
    ○○所出具之該張支票與被害人Ａ○○等所出具之支票，其
    票載日期均為八十一年八月十日（即簽約當日），惟何以被
    告丁○○等於簽約當日即提領被害人等所開具之支票，而子
    ○○所提之支票確遲至八十一年八月十一日始匯入金額，以
    供陳美惠所開具前開支票兌現，並於當日隨即遭被告丁○○
    及林大寓提領，若非事先已安排得當，焉能如此巧合。是證
    人子○○謂其出資部分（即四千萬元）係由洪清良於簽約當
    日晚間拿至其家中，及被害人等指稱被告係以渠等之出資轉
    軋子○○之支票，尚非無稽。是被告丁○○及林大寓於簽約
    翌日所提領之現金，係流向洪清良，亦堪認定。被告丁○○
    雖以八月十日伊只提領二千萬元，不足四千萬元，其等翌日
    所提領四千萬元非其等轉軋等語置辯，惟因該四千萬元係洪
    清良湊足交付，供其兌領，所辯不足為其有利證明；子○○
    出資之四千萬元係洪清良所提供，已如前述，則證人子○○
    嗣後改供稱該款項迄未返還洪清良等語（參原審八十五年四
    月十日訊問筆錄，即原審卷第四宗第一七六頁背面），要非
    可採。況洪清良當初若真有意要購買系爭土地，何以不直接
    出面與地主洽談，反輾轉由被告寅○○陪同其出面先向被害
    人Ａ○○以每坪二萬五千五百元下訂，並簽訂草約，再出資
    由子○○與被害人等以每坪二萬二千元合夥購買系爭土地，
    其悖異常情之處，至為明顯。由前各節所述，被告寅○○與
    洪清良係以被告寅○○之社會地位為取信被害人之誘因，推
    由子○○出資與被害人等合資為手段，無非均係引誘被害人
    等入彀之技倆，被告寅○○與洪清良為父子之親，且其自始
    均不否認看地及簽約買賣時由其陪同前往，並坦承有交付一
    千萬元定金予子○○及Ａ○○（前揭Ｃ卷第十頁背面），及
    坦承確有與Ａ○○約定八十一年八月十日簽約等情（參前揭
    Ｃ卷第十二頁背面），其已介入甚深，則被告寅○○對此係
    騙局，焉有不知之理，再參酌子○○前揭之自白，被告寅○
    ○所辯不知情等語，要係卸責之詞，不足採信；被告寅○○
    於與被害人Ａ○○簽約前，寅○○有看過土地登記簿謄本，
    為其所自承（參前揭Ｃ卷第二十八頁背面），並經證人子○
    ○供明無誤（參前揭Ｆ卷五十四頁），且該筆土地買賣價金
    高達三億餘元，以被告寅○○之身分地位與社會經歷（時任
    二林鎮長），焉有未查清楚即率爾交付一千萬元定金之理，
    被告丁○○又豈有不告知之情，是被告寅○○於向Ａ○○下
    訂之初，已知悉假扣押之事，要屬無疑，故其嗣以該地業經
    法院假扣押為由拒買，乃屬造成沒收定金之藉口至明。再參
    之該一千萬元定金，嗣後又匯回被告寅○○之妻張麗陳帳戶
    ，足徵證人子○○於檢察官偵訊中所供：「實際上他（被告
    寅○○）並沒有要買，但卻表示有購買誠意」等語（參前揭
    Ｆ卷第五十四頁），乃係實情。由此，益證被告寅○○與被
    害人Ａ○○簽草約及交付定金一千萬元之舉，係誘使被害人
    陷於錯誤之手段無訛；若非被告等事先計劃妥當，被告丁○
    ○何以知悉被害人Ａ○○正在代為尋找一工業用地，而林大
    寓對於被害人Ａ○○等看地，及與楊建元簽約之時，其均在
    場一節，業據其供述無誤，且系爭買賣定金由其自行提領，
    或與被告丁○○共同提領，所領取者復未交給土地出售人楊
    建元，丁○○辯稱不知情，要不足採。況林大寓與楊建元係
    姪叔關係，與被告丁○○則係認識多年之友人，竟未將領得
    之款交予楊建元，豈合常理，是其二人對本件詐欺犯行，按
    理亦應有所知悉，其等參與並知情，應無違常理，被告丁○
    ○所辯不知情云云，尚難採信；綜上所述，被告寅○○、丁
    ○○及林大寓、子○○、楊建元、洪清良間，就詐騙Ａ○○
    、Ｆ○○犯行，顯有犯意聯絡及行為分擔，殆可認定。（六
    ）、被害人甲○○部分：此部分之事實，已據被害人甲○○
    於調查局詢問（參前揭Ａ卷第八十八至九十一頁）、檢察官
    偵查（參前揭Ｃ卷第四十七至四十九頁）、原審調查中（參
    原審八十七年十一月十六日於台灣台中看守所之訊問筆錄，
    即原審卷第十七宗第一至六頁）及於台灣高等法院台中分院
    八十三年度上易字第二三七一號（原判決誤書為「八十三年
    度上易字第二三七號」）之子○○侵占案件之歷次偵、審中
    （參該卷第十九至二十一頁、台灣台中地方法院檢察署八十
    三年度偵字第一二九六號卷第二十二至二十七頁、第四十七
    至四十九頁、第七十一頁背面至第七十二頁、台灣台中地方
    法院八十三年度易字第三六七九號卷第四十、四十一頁、第
    五十頁背面至第五十一頁）指述明確，有上開筆錄在卷可憑
    ，復有載明已收足三千七百六十七萬二千元定金之告訴人甲
    ○○與林武貴（代理人為被告子○○）所訂立之買賣契約書
    （參台灣台中地方法院檢察署八十三年度偵字第一二九六號
    卷第五十二至五十五頁）、告訴人甲○○所交付如事實欄所
    載之支票五紙（同前卷第三十五至三十八頁、原審卷第二宗
    第三二一至三二二頁）、被告寅○○所交付由其妻張麗陳所
    簽發由甲○○兌領之面額三百萬元支票乙紙（原審卷第八宗
    第二○五頁）、地主林武貴出具與子○○之授權書（台灣台
    中地方法院檢察署八十三年度偵字第一二九六號卷第二十一
    頁）、系爭五筆土地之土地所有權狀（同前卷第四十至四十
    四頁）及土地登記簿謄本可參；告訴人甲○○被詐騙部分，
    亦據證人子○○坦承屬實，其於偵查中供稱：「作完Ａ○○
    這一筆買賣後，我與寅○○、Ｂ○○復聯手以同樣手法詐騙
    甲○○二千三百萬元，經過係我利用林武貴坐落於台中市○
    ○區○○段．．．等五筆土地，串通Ｂ○○與寅○○，由Ｂ
    ○○扮中間人，寅○○扮買主，由我出面向林武貴爭取仲介
    買賣前述土地．．．再由Ｂ○○慫恿甲○○前往上述土地勘
    察，並告以地主願以每坪十八、九萬出售，但渠已覓得買主
    寅○○，洪願以每坪二十三萬元購買，寅○○以二林鎮長身
    分出面，除表達強烈購買慾望外，並表示願先付三百萬元定
    金，使甲○○認有厚利可期，乃於八十一年十月初在Ｂ○○
    引導下與寅○○簽訂買賣契約，寅○○並交付三百萬元定金
    交予甲○○，甲○○隨即在八十一年十月十四日與我簽訂不
    動產買賣契約書，嗣後寅○○藉口甲○○非土地真正所有權
    人，無權簽訂買賣契約，要甲○○除返還定金三百萬元外，
    並賠償違約金三百萬元，復甲○○因自有資金不足以繳納全
    部土地款，該交付予我二千萬元定金，遂遭我以違約理由沒
    收，嗣後洪清良拿一百二十萬元給我」、「我與寅○○、丁
    ○○係於八十一年八月間共謀詐欺Ａ○○與Ｆ○○三千五百
    萬元，嗣後我分得二百五十萬元，復緊接於八十一年十月間
    ，又與寅○○、Ｂ○○共謀詐騙甲○○二千三百萬元，我分
    得一百二十萬元，此兩案發生之時間緊接，且我與寅○○、
    丁○○均係熟識，在兩案中分扮買主或賣主卻互裝不認識，
    使Ａ○○與甲○○陷於錯誤而交付定金，最後因扮演買主者
    不予買賣，終致定金遭我方沒收」等語甚詳（參前揭Ｆ卷第
    二十四、二十五、二十六頁、第五十四頁背面至五十五），
    核與被害人甲○○指訴相符；被害人甲○○曾於八十一年十
    月初，偕被告Ｂ○○同至彰化縣二林鎮公所二樓之鎮長辦公
    室，與被告寅○○、丁○○洽談買賣之事，被告寅○○當場
    表達強烈購買意願，並開價每坪二十三萬元，且表示願先付
    三百萬元之定金，且於四、五日後，即八十一年十月九日，
    在被告Ｂ○○、丁○○安排下，至被告丁○○位於台中市○
    ○路之弼丞土地開發公司，與被告寅○○簽訂土地買賣契約
    ，被告寅○○並當場預付定金三百萬元予甲○○，甲○○遂
    於八十一年十月十四日與子○○簽約，子○○向甲○○謊稱
    系爭土地係伊向林武貴所承購，尚有尾款二千餘萬未付，遂
    要求甲○○先付清三千餘萬元作為定金及頭款，因甲○○資
    金不足，遂由被告Ｂ○○出資二百萬元（係向地下錢莊借貸
    ），並向被告丁○○調借五百萬元支票，且子○○明知甲○
    ○欲將土地轉賣於被告寅○○，嗣被告寅○○之父洪清良有
    要求甲○○返還定金三百萬元並賠償違約金三百萬元等節，
    已據被告Ｂ○○於子○○前開侵占案件之調查局詢問中供述
    在卷（台灣台中地方法院檢察署八十三年度偵字第一二九六
    號卷第十一、十二頁），核與證人子○○之自白及甲○○之
    指述情節相符；子○○曾自白：「Ｂ○○慫恿甲○○購買，
    並引導甲○○與寅○○簽訂買賣契約，寅○○則以二林鎮長
    身分出面，佯裝強烈購買意願，並先付三百萬元定金，使甲
    ○○認有厚利可期，嗣後以違約理由沒收定金，再由其父洪
    清良分配一百二十萬元給子○○，而子○○與寅○○、丁○
    ○本係熟識，卻在被害人甲○○、Ａ○○兩案中互裝不認識
    ，使Ａ○○與甲○○陷於錯誤而交付定金」等情，以及被告
    Ｂ○○自白：「伊與丁○○陪同甲○○至彰化縣二林鎮公所
    二樓之鎮長辦公室，與寅○○及丁○○洽談買賣之事，且安
    排簽約，伊復因甲○○資金不足提供二百萬元予甲○○，而
    丁○○則提供五百萬元支票借予甲○○」等情以觀，被告寅
    ○○、Ｂ○○、丁○○與洪清良、子○○等人實係以系爭土
    地為幌子沒收定金朋分為實之詐騙技倆，共同詐騙被害人甲
    ○○之情，已灼然甚明。被告寅○○稱當時並未簽約，及被
    告丁○○、Ｂ○○等辯稱三百萬元係斡旋金，非定金等語，
    固無足採，被告等人辯稱被害人都是開建設公司，買賣土地
    應較一般人內行，不致輕易受騙等語，表面言之似有其理，
    惟如被告等蓄意詐騙，抬出被告寅○○之二林鎮長身分，且
    被告寅○○又預付定金表示願意購買之情形下，被害人實難
    不被迷惑受騙，此一辯解，應非可採。又被告寅○○、Ｂ○
    ○、丁○○與子○○等人詐騙甲○○手法與詐騙被害人Ａ○
    ○之手法如出一轍，且被告寅○○與子○○明既為熟識，詎
    竟扮演互不相識之地主及買主，亦足佐證渠等共謀詐騙甲○
    ○；地主林武貴並未將系爭土地售予子○○，子○○雖告知
    已收取定金二千餘萬元，但未將所收取定金交付地主林武貴
    等情，復據林武貴於上開侵占案件中陳述在卷（參前揭偵卷
    第三十三頁背面、第四十七頁背面、第七十頁背面）。子○
    ○猶以尚欠地主二千餘萬元尾款為由，向甲○○收取鉅額定
    金，實係詐騙技倆甚明，其有詐欺之不法所有意圖至明；被
    告寅○○迭於偵、審中均坦承有詳閱系爭土地之土地登記簿
    謄本、所有權狀等情，且已知悉甲○○並非真正所有權人（
    參前揭Ｃ卷第二十七頁背面），猶與告訴人簽約，並支付三
    百萬元為定金，嗣再由其父親洪清良出面以甲○○並非真正
    所有權人為由解約，甚且要求返還已繳納之定金及違約金，
    其與被害人甲○○簽約顯係引其上當之誘餌，亦甚明顯；子
    ○○所沒收之二千萬元均由洪清良收執，及於同年十五日十
    月廿日、十月十六日，於前揭三信帳戶分別提領六百六十五
    萬元、二百萬元、二百萬元朋分予其他共犯，並朋分一百廿
    萬元予子○○，已據證人子○○供明在卷，且有子○○妻魏
    瑟琴位於台中市第三信用合作社之帳戶明細單可佐（參原審
    卷第八宗第一八八、一八九頁）。至被告Ｂ○○若係真在促
    成本案之買賣，既已出資二百萬元，何以買賣不成仍未索回
    ，好似事不關己，衡諸情理，殊屬乖謬，被告Ｂ○○若非與
    被告寅○○、子○○等共謀詐欺，焉有不索回之理，其一再
    辯稱無共同詐騙等語，殊不足採；告訴人甲○○嗣雖與地主
    林武貴簽訂和解書，並於八十三年六月十六日重新訂立契約
    ，惟此係告訴人甲○○與地主林武貴間之行為，與被告等無
    涉，且為詐得定金後之行為，無解於被告等前揭詐欺犯行之
    成立。綜上所述，被告寅○○、Ｂ○○、丁○○與子○○、
    洪清良共同詐欺被害人甲○○定金，已堪認定。（七）、被
    害人庚○○部分：此部分之事實，已據證人子○○於偵查中
    坦承屬實，其供稱：「（你有無另於八十一年底夥同寅○○
    、丁○○等人以台中市第八期重劃區之土地，向台中市鐵羅
    漢茶藝館負責人庚○○詐騙土地買賣定金之情事，詳情如何
    ？）我記得這件案子地主是丁○○找來的，土地在台中市第
    八期重劃區，洪清良則扮買主，本來是已計劃要套庚○○入
    局，殊不知庚○○之姑丈係洪清良選舉時之大樁腳，庚○○
    復請渠姑丈向洪清良查證有無確定要購買土地，洪清良始知
    對方是自己樁腳的親戚，因此後來即作罷，並未騙得分文」
    （參前揭Ｆ卷第三十五頁）、「（要詐騙庚○○這件地主是
    否癸○○？）不是，是一個開皮包廠，要問丁○○，是他找
    出來的，是由我仲介一個買主，丁○○仲介一個地主，這個
    差價由丁○○與庚○○付，之後庚○○見到洪清良要談這筆
    土地，洪清良才發現他與庚○○的姑丈是好友，庚○○就請
    他姑丈與洪清良談，洪清良就作罷，當時庚○○去見洪清良
    時就是要問他要以多少價錢買此塊地」等語甚詳（同前卷第
    五十五頁背面），核與被害人庚○○於原審訊問中指證被騙
    情節相符（參原審八十六年十月十三日訊問筆錄，即原審卷
    第十宗第七十二頁背面至七十五頁）；被告丁○○雖否認共
    謀詐騙，惟查被告丁○○與子○○間，並無仇怨，不致攀誣
    被告丁○○，而依證人子○○前揭供述：「這件案子地主是
    丁○○找來的，土地在台中市第八期重劃區，地主是一個開
    皮包廠，由丁○○找出來的，由子○○扮演仲介買主，由洪
    清良扮演買主，是計劃要套庚○○入局」等情，可知被告丁
    ○○前開所辯顯然不實。況本案復經被害人庚○○指證如何
    被騙綦詳，再參諸被告寅○○亦曾供稱庚○○曾找其父洪清
    良詢問是否欲購買系爭土地，且洪清良確認識庚○○之姑丈
    等語（參前揭Ｃ卷第九十六頁背面），及被告丁○○並不否
    認認識庚○○，而前案之告訴人甲○○亦曾指稱子○○以同
    樣手法詐騙鐵羅漢茶藝館負責人等情以觀（參前揭Ａ卷第九
    十一頁），顯然證人子○○之供述，係真實可採，被告丁○
    ○肆言否認，應不足採信。被告丁○○與洪清良、子○○等
    共謀詐欺，洵堪認定；被害人庚○○於原審雖曾證述伊當時
    與子○○至二林鎮公所與洪清良及被告寅○○洽談該筆土地
    買賣事宜等語，惟其亦自承「寅○○未說什麼」（參原審卷
    第十宗第九十三頁背面），且子○○前開供詞均未提及被告
    寅○○有參與本案，檢察官亦未就被告寅○○此部分犯嫌起
    訴，是被告寅○○辯稱伊不清楚本件買賣，亦未曾向庚○○
    買地等語，非不可採信，堪認其非本案之共犯。（八）、被
    害人廖廷尉部分：此部分之事實，業經告訴人廖廷尉於偵、
    審中指訴綦詳（參前揭Ａ卷第一一一至一一三頁、原審八十
    五年二月二日訊問筆錄，即原審卷第三宗第一六四頁背面至
    第一六五頁；本院上易第二卷，八十八年十二月六日訊問筆
    錄），且有載明已收受定金（支票）之廖廷尉與地主劉漢濱
    所簽訂之不動產買賣契約可稽（參原審卷第二宗第二六○至
    二六五頁），復有廖廷尉所開具之如事實欄所載之支票、被
    告Ｂ○○所簽發之四千五百萬元支票及退票理由單（原審卷
    第八宗第二三五頁）、系爭二十二筆土地之土地登記簿謄本
    等可資佐證；告訴人廖廷尉及被告Ｂ○○所交付之定金合計
    九千萬元，已全數由張鎮榮提領，為共同被告張鎮榮所承認
    （前揭編號Ｇ卷，第二十三頁、第三十四頁背面、原審卷第
    三宗第一六三頁），證人張鎮榮於偵查中對檢察官訊以：「
    宙○○案件即已發生林某（即被告子○○）有詐騙行為，為
    何仍與林某繼續合作」，答稱：「我急需賣地，後來與程某
    發生訴訟時才知林某行為，但因我有欠林某款項，又急需賣
    地」等語（參台北地方法院檢察署八十四年度偵字第二二一
    一九號卷，即編號Ｇ卷，第九頁），並坦承：「Ｂ○○係我
    透過子○○才結識的，渠亦係土地掮客，前述期間他至我處
    問我前述該二十二筆地號之土地有買主欲購，問我有無意出
    售，因該筆土地係我與魏錫文、劉漢濱三人共有，我徵求渠
    同意後，渠二人交我全權處理，我遂即向Ｂ○○開價每坪十
    二萬元欲售，高出之部分全由伊處理，嗣後劉即偕廖廷尉至
    我處，告訴我渠二人欲以每坪十四萬元之價格購下該地後再
    轉售予他人，但Ｂ○○私底下要求我比照曾給予子○○之條
    件讓其吃紅，我乃答應他，隨即由廖廷尉、Ｂ○○二人各開
    具支票數張合計九千萬元對前述該地下定．．．但九千萬元
    中，Ｂ○○出資之四千四百萬元我全數退還給他，至廖廷尉
    四千六百萬元部分，我則予Ｂ○○吃紅二千三百萬元」（參
    前揭Ｇ卷第四頁背面至第五頁）、「本案與前兩案（按即被
    害人未○○、宙○○案）模式相同，惟Ｂ○○係子○○介紹
    與我認識，由Ｂ○○扮演子○○角色，負責串場，當初也講
    妥，如廖廷尉所繳定金被沒收，他要吃紅一半」各等語（參
    前揭Ｇ卷，第十六頁背面至第十七頁）。由張鎮榮之上開供
    述，渠已坦承如何經由子○○認被告Ｂ○○，如何由被告Ｂ
    ○○扮演子○○角色，負責串場，如何只兌領廖廷尉出資之
    四千六百萬元，如何將被告Ｂ○○之出資四千四百萬元予以
    退還，如何朋分二千三百萬元予被告Ｂ○○等詐騙技倆，陳
    述明確，核與被害人廖廷尉指訴被騙情節相符，被害人廖廷
    尉之指述應係真實可採。而被害人廖廷尉復堅指被告丁○○
    冒稱六信某理事女婿在場呼應，被告申○○未稱櫻花建設公
    司要買，係說其自己要買，則被告申○○、丁○○上開所辯
    ，自非可採。又被告Ｂ○○之出資，既自張鎮榮處取回，並
    獲分配沒收之定金，其再以渠亦係受害人等語為辯，與事實
    不符要無足採；張鎮榮於八十一年四月間宙○○案時，即已
    知悉子○○等係設局詐騙定金，竟再與子○○介紹之被告Ｂ
    ○○勾串，扮演地主角色，以相同模式，引人入局，其與被
    告Ｂ○○、丁○○、申○○等人有共同詐騙廖廷尉之犯意聯
    絡及行為分擔，已甚灼然。且被告Ｂ○○與張鎮榮於訂約前
    即已談妥定金沒收如何分配，顯然渠等無履約之誠意，僅圖
    沒收定金，以朋分得利，是渠等於簽約前即已商訂分贓比例
    ，及所扮演角色，有詐欺之不法所有意圖至明。況被告Ｂ○
    ○明知地主開價每坪僅十二萬元，渠若真有意購買系爭土地
    ，焉有以每坪十四萬元簽約購買之理，其所謂賺取差價等語
    無非藉口，其不惟向廖廷尉謊稱地主每坪開價十四萬元，尚
    且以自己加入合夥購買為幌子，以被告申○○鍾意購買為誘
    餌，引誘廖廷尉上當，張鎮榮明知此情，猶隱瞞而與廖廷尉
    簽約，渠等間與子○○確有詐欺之犯意聯絡甚然；被告Ｂ○
    ○在八十二年八月二十五日前，於其前開美商花旗銀行台中
    分行之帳戶內僅有餘額四百七十二元，除於同年四月十三日
    有一筆三百萬元款項之進出外，餘均屬小額進出；而於其前
    揭台中市第二信用合作社儲蓄部之帳戶，亦僅有餘額一百四
    十八元，且從開戶至斯時，款項進出均未逾六萬元，以上均
    有該二帳戶之交易明細在卷可據（參原審卷第八宗第二一八
    至二二二頁、第二三一至二三四頁）。則其是否有足夠財力
    負擔八十二年八月二十五日到期之一千萬元、一千五百萬元
    及同年月三十一日到期之四千五百萬元支票，顯有可疑。且
    由上述交易明細及前開銀行函所示，被告Ｂ○○所簽發前揭
    同於八十二年八月二十五日到期之美商花旗銀行台中分行面
    額一千萬元支票、及台中市第二信用合作社儲蓄部面額一千
    五百萬元之支票，均於八十二年八月二十六日始遭張鎮榮提
    領，且均係於同日始分別存入一千萬元及一千五百萬元款項
    ，應係以廖廷尉於八十二年八月二十五日兌現之二千萬元轉
    軋，顯可合理認定，自不能以其所開支票已兌現而可卸責；
    張鎮榮於簽約後即退還被告Ｂ○○其出資之四千四百萬元部
    分，迭經張鎮榮於偵查中（參前揭Ｇ卷第五頁、第二十二頁
    背面至第二十三頁）及原審調查中供述在卷（參原審八十五
    年二月二日訊問筆錄，即原審卷第三宗第一六四頁背面），
    參以證人即地主劉漢濱、魏錫文均證稱買方所交之四千五百
    萬元交給張鎮榮轉交「中間人」付仲介費，另四千五百萬元
    支票（即被告Ｂ○○所開支票）軋入劉漢濱戶頭，因退票故
    交由張鎮榮處理，渠二人均未拿到定金，又因該土地事宜均
    是由其二人授權被告張鎮榮接洽，遂將支票均交予張鎮榮，
    因張鎮榮稱渠二人開予張鎮榮仲介之價格比賣廖廷尉之價格
    低，故該沒收之定金應歸張鎮榮，渠遂未爭執張鎮榮取走所
    有定金之事等語（參前揭Ａ卷第一六七頁、第一七二至一七
    五頁），堪認張鎮榮確已將被告Ｂ○○之出資退還，被告Ｂ
    ○○矢口否認有取回出資，顯無可採；綜上所述，被告Ｂ○
    ○明知地主開價每坪十二萬元，且其本身並無足夠資力，仍
    慫恿廖廷尉以每坪十四萬元之價格，共同出資八千萬元定金
    ，購買該地，且嗣後取回其出資，被告Ｂ○○自始無購買系
    爭土地之真意自明，益徵被告Ｂ○○之出資實係被告等引誘
    廖廷尉墜入渠等計謀之手段；被告申○○於劉漢濱新竹地檢
    開庭作證時稱：係丁○○與櫻花建設談了之後告知伊櫻花建
    設要買該地，伊即與廖廷尉談價錢，當時有談好價錢，伊未
    曾說何人要買等語，嗣於原審中改稱伊係和廖廷尉說櫻花建
    設公司要買地，且未談價錢等語（參原審八十五年二月二日
    訊問筆錄，即原審卷第三宗第一六五頁；原審八十六年十月
    十七日審理筆錄，即原審卷第十宗第二五二頁）。被告丁○
    ○於原審訊問中先供稱其在本案中係仲介（參原審八十四年
    十二月二十日訊問筆錄，即原審卷第二宗第十六頁背面），
    嗣則改謂：「（在本案擔任仲介？）是Ｂ○○是否合夥貸款
    ，我才找申○○，我不是仲介」等語（原審八十六年十月十
    七日審理筆錄，即原審卷第十宗第二五二頁），以上二人所
    供均反覆不一，難以俱信；證人蕭煥學證稱：「（職業？）
    土地代書，十年。（認識廖廷尉？）認識。（廖再八十二年
    七月買新竹寶山土地找你代書？）是。（過程知否？）知道
    。簽約時在咖啡廳，八十二年七、八月間，我有去，地主是
    劉漢濱，張鎮榮是地主仲介，他表示他有隱名合夥，簽約當
    天有我、黃明燕、我太太，地主是劉漢濱、張鎮榮、對方一
    個姓黃的仲介，Ｂ○○以買方身分在場。廖廷尉當時有交付
    定金，給劉漢濱九千萬元，廖、劉各自開自己的票，我當時
    有叫廖說不要簽。我跟廖在與地主簽約前有去過台中六信，
    去確認六信是否真要買，那個人自稱理事主席，大約四十幾
    歲，叫黃中信，還有丁○○也是六信的人。應是申○○，事
    隔太久。丁○○叫他董事長，他們說六信已開完會，決定要
    買地，他們要置產，他們說願意每坪十八萬元，他們自稱看
    過地，還有拿出一疊資料，說看過所有資料，有開過會。（
    簽約後有找過申○○否？）當時我反對廖與地主簽約，我提
    醒他再與買方確定，結果我們暫時離簽約現場至新竹城隍廟
    ，申○○與廖用電話聯絡說在新竹城隍廟吃東西。我們去時
    確定申○○有到，回來就跟地主簽約，後要聯絡申○○時，
    陳說六信有事要回去處理，說改天再簽，之後一直有催他，
    他一直拖很多次」等語（參原審八十七年十一月十八日訊問
    筆錄，即原審卷第十七宗第二十六、二十七頁）。是被害人
    廖廷尉指稱其於與地主簽約前，曾至台中六信確認購買意願
    ，被告申○○和丁○○在場表示六信已開完會決定購買該地
    置產，每坪十八萬元，及至廖廷尉與地主簽約付款後，被告
    申○○等即藉詞推託簽約等節，依上開證人代書蕭煥學所供
    應係屬實。且被告丁○○於被害人廖廷尉看地及與被害人洽
    談買賣時均在現場，為其所承認，並經被告申○○供述在卷
    （原審八十五年二月二日訊問筆錄，即原審卷第三宗第一六
    二頁背面），復經證人蕭煥學證述無誤，是被告申○○、Ｂ
    ○○共謀詐欺，亦堪認定；台中六信依法僅限於在台中市內
    購地，不可能至外縣市購置房地，被告申○○除擔任六信監
    事外，並未負責六信其他業務，亦未經授權購置土地等情，
    已據證人即六信總經理邱錦德證述綦詳（參前揭Ａ卷第四、
    五頁），被告申○○、Ｂ○○二人猶辯稱六信欲在新竹購地
    ，顯係詐騙被害人廖廷尉；本件買賣，被害人廖廷尉均係與
    張鎮榮接觸，地主劉漢濱僅於張鎮榮與廖廷尉談妥後始出面
    簽約，而地主魏錫文均未曾出面，為被害人廖廷尉所自陳，
    且被害人廖廷尉所交付之定金均由張鎮榮處理，已如前述，
    是本件地主劉漢濱、魏錫文應非本案之共犯；綜上所述，被
    告申○○、Ｂ○○、丁○○與張鎮榮、子○○等共同詐欺被
    害人廖廷尉土地買賣定金，洵堪認定。（九）、被害人午○
    ○部分：此部分之事實，業據被害人午○○於調查局詢問、
    檢察官偵查、原審及本院前審調查中（參前揭Ａ卷第一五四
    至一五六頁；台灣台北地方法院檢察署八十四年度偵字第一
    九○八五號卷，即編號Ｂ卷第一二八、一二九頁；原審八十
    五年二月二日訊問筆錄，即原審卷第三宗第一六六頁背面以
    下；原審八十七年七月二十一日訊問筆錄，即原審卷第十二
    宗第二七九頁背面至第二八頁；原審八十七年十一月三十
    日審理筆錄，即原審卷第十七宗第一六四頁背面至第一六六
    頁；本院上易第二卷，八十八年十二月六日、八十九年四月
    二十四日訊問筆錄），及台灣士林地方法院八十五年度重訴
    字第一四一號民事案件開庭中，分別指訴歷歷（該卷第八十
    九頁、第一○六頁、第一九六頁、第二五八頁），並有載明
    付清定金之被害人午○○與張鎮榮間所簽定之不動產買賣契
    約書（參原審卷第三宗第一九一至一九四頁）、地主黃勝德
    之授權書（參原審卷第三宗第一九○頁）、被害人午○○於
    八十三年一月七日匯款計四千二百二十萬元之合作金庫匯款
    回條聯三紙（參原審卷第四宗第九頁）、被害人午○○與子
    ○○於八十三年一月五日所立之合夥書、被告Ｅ○○簽發之
    面額一千五百萬元支票及退票理由單、系爭土地登記謄本（
    參原審卷第二宗第一四九至一五五頁）等資料附卷可據；證
    人子○○於調查局詢問時自白稱：「（問：經查黃勝德前述
    該筆土地，你另夥同Ｅ○○、張鎮榮以同樣詐騙宙○○之手
    法，復用同一筆土地於八十三年元月間售與午○○．．．此
    案你有無參與？詳情為何？有無分取好處？）本案與前詐騙
    宙○○之手法如出一轍，由洪清良安排我充當合夥人頭，由
    Ｅ○○充當買主（即宙○○案中Ｇ○○之角色，因午○○與
    Ｇ○○係舊識，Ｇ○○不好意思出面設局套她，故改由Ｅ○
    ○出面），張鎮榮仍舊以地主身分出現，然後由我與午○○
    就訂金四千四百萬元之部分各出資一半，所以她遭詐騙二千
    二百萬元」（參前揭Ｆ卷第三十四頁）、「詐騙之手法如同
    前述，在此案中我扮演與午○○合夥購地之角色，我已於八
    十四年十月三四在貴處調查中說明，不過當時我僅述午○○
    遭沒收之定金二千二百萬元，但實際上午○○後來又付了五
    百萬元，渠共計被詐騙二千七百萬元」等語（參同前卷第四
    十七頁），於檢察官偵訊時復供稱：「（午○○這件案子，
    洪清良安排你何角色？）認識買主Ｅ○○，午○○是由Ｇ○
    ○認識」、「（這件二千二百萬元是誰給你？）是洪清良給
    我二千二百萬元之支票，後面五百萬元洪是給我現金」、「
    （張鎮榮收了前面四千四百萬元之後，又收了一千萬？）是
    的」、「（後來Ｅ○○藉故設定所以不買？）是的」、「（
    你之前就參與同一筆土地為何又找同一筆土地買賣？）張鎮
    榮說如果有人懷疑可以說我之前已虧本在這土地上，如果我
    再仲介成功可以把虧本還給我」、「（Ｅ○○會提出設定抵
    押這是誰教他的？）是Ｇ○○，因鄭某是羅某的小弟」等語
    （詳同前卷第五十五頁背面至第五十六頁），坦承犯行甚詳
    ，由其上開自白，可見被害人午○○所稱被告Ｅ○○、Ｇ○
    ○、張鎮榮等人是共同以精心設計之騙局，目的在於詐取其
    定金等情，與事實相符；另張鎮榮亦坦承：「子○○要求私
    下分紅的情狀，與前述未○○案相同，我退還渠與午○○合
    資之一半定金二千二百萬元外，尚給予渠午○○出資部分二
    千二百萬元之一半吃紅，即一千一百萬元」（參前揭Ｇ卷第
    四頁背面）、「本案亦係由子○○負責串場，模式與前述諸
    案相同，午○○與子○○各繳付二千二百萬元定金，後因無
    力支付續款，乃由我沒收，其中子○○所繳之二千二百萬元
    ，我已依約退還」等語不諱，於檢察官訊中亦供承：「子○
    ○已將加價取走，我收到二千多萬元」、「（你賣給宙○○
    土地子○○又介紹午○○來買？）是的」、「（你知否子○
    ○與午○○合買？）他們各拿了二千二百萬元定金給我時才
    知他們合買」、「（是否他們二人又拿一千萬給你？）我只
    有收到午○○五百萬，而子○○部分本來要付，後來沒有付
    」、「（午○○付了二千七百萬元子○○付了多少？）他付
    了二千二百萬元後來又拿回去」、「（你還給子○○的錢在
    何時？）他們付了以後二、三天，子○○就來拿回去，我是
    付現金，在新竹東大路二○三號我公司的樓下」等語，核與
    子○○供述相符。且張鎮榮已於被害人未○○、宙○○、廖
    廷尉等案件中，多次與子○○共同詐騙定金，由此觀之，其
    於本案亦與子○○等共謀詐欺無誤；前述被害人宙○○被詐
    騙定金案中，張鎮榮、子○○與黃勝德等乃係夥同被告Ｇ○
    ○以同一筆土地設局詐騙宙○○，而被告Ｇ○○當時係偽稱
    其為某建設公司總經理，佯裝欲購買該地，經同夥安排與宙
    ○○在台北力霸大飯店見面，並同往看地後，被告Ｇ○○表
    示其公司願以每坪十二萬元購買，並於八十一年五月五日交
    付定金二百萬元為餌，誘使宙○○堅信有人欲買，而陷於錯
    誤致同意出資購地，迨宙○○出資購地後，被告Ｇ○○即避
    不見面等情，業如前述。且被害人宙○○亦陳稱在台北力霸
    飯店時，有伊及廖銘錦、Ｇ○○及另外一個伊不認識的人，
    當日Ｇ○○跟廖某說他已請代表查清楚，那塊地沒有問題，
    他願意購買，所以就交定金給廖某等語（參前揭Ｄ卷第一○
    四頁），被告Ｇ○○亦坦承宙○○案中即去看過土地及系爭
    土地登記謄本（參前揭Ｄ卷第十一頁背面），綜上被告Ｇ○
    ○既早於被害人午○○向其介紹該筆土地前，即已知悉該筆
    土地之存在，並曾前往現場查看過，且曾表示願以每坪十二
    萬元之高價購買該筆土地，甚至交付二百萬元定金，則其對
    該地之價格及現狀應知之甚稔，被害人午○○以系爭土地價
    格詢問被告Ｇ○○時，被告Ｇ○○何以隱瞞上開事實情況更
    故意壓低價格，謂該筆土地每坪只值五萬元云云，顯然於常
    情有悖。再佐以前揭被告Ｇ○○在被害人宙○○案中已與子
    ○○、張鎮榮等人有詐欺之犯意聯絡、宙○○案已在法院訴
    訟中，竟仍以系爭土地為餌、被告子○○無誣攀之必要等情
    觀之，堪認被告Ｇ○○確與子○○等人確共謀詐騙被害人午
    ○○無誤。被告Ｇ○○否認有共同詐欺行為云云，無非圖卸
    之詞；被告Ｅ○○、Ｇ○○與張鎮榮、洪清良等人為熟識，
    而被告Ｅ○○藉設定抵押權為由拒買該地，業經子○○、被
    害人午○○陳稱在卷，被告Ｅ○○與被告Ｇ○○等有犯意聯
    絡，應可認定。雖被告Ｅ○○迭稱其因子○○與午○○稱可
    變更為建地，而付一千五百萬元予午○○，嗣因地未變更，
    故其未買，其亦係被害人等語為辯。惟查依前開子○○供述
    ：「本案與前詐騙宙○○之手法如出一轍，由洪清良安排我
    充當合夥人頭，由Ｅ○○充當買主（即宙○○案中Ｇ○○之
    角色，因午○○與Ｇ○○係舊識，Ｇ○○不好意思出面設局
    套她，故改由Ｅ○○出面），Ｅ○○會提出設定抵押這是Ｇ
    ○○教他的，因鄭某是羅某的小弟」等語，可知被告Ｅ○○
    並非被害人，如其確欲購買系爭土地，何以被告Ｅ○○簽發
    之面額一千五百萬元支票竟退票，是其所上開所辯，無非卸
    責之詞，不足採信；綜上所述，被告Ｇ○○、Ｅ○○與張鎮
    榮、子○○與洪清良共同詐欺被害人午○○土地買賣定金，
    洵足認定。（十）、被害人Ｈ○○、亥○○部分：此部分之
    事實，業據被害人亥○○迭次於調查局詢問（參前揭Ａ卷第
    一三六至一三八頁）、檢察官偵查（參前揭Ｄ卷第一二七頁
    ）及原審八十五年二月二日訊問中、本院前審審理中（參原
    審卷第三宗第一六六頁背面至第一六七頁；本院上易第二卷
    ，八十九年四月二十四日訊問筆錄），指訴甚明。另被害人
    Ｈ○○於本案偵查中（參前揭Ａ卷第一五九至一六三頁；前
    揭Ｄ卷第一二六頁）指證無訛，觀諸渠等歷次所言，對於被
    告Ｇ○○確有表示購買該地，且其間均曾透過林大寓連繫，
    嗣被告Ｇ○○藉故不買，及與江宗祥、何政賢等共同集資向
    丙○○下訂，後訂金遭沒收等情，指述均相一致。查被害人
    亥○○與Ｈ○○於偵審查中，尚互控對方亦為詐欺集團之一
    員，立場迥異，衡情當無串證之虞，渠等之指訴顯非杜撰；
    亥○○、Ｈ○○與何政賢、江宗祥共同出資，向丙○○購買
    系爭土地，且定金一億二千萬元均經被告丙○○收訖一情，
    業經亥○○、Ｈ○○陳述在卷，並有載明收足定金之江宗祥
    與丙○○等所簽訂之不動產買賣契約一份、亥○○所簽發面
    額分別為三千三百萬元、六百萬元而經被告丙○○兌領之支
    票二紙（參原審卷第三宗第一七五、一七六頁）、Ｈ○○由
    其弟陳傳池帳戶匯一千二百萬元予丙○○之匯款單一紙及Ｈ
    ○○、陳傳池所分別簽發面額二千一百萬元、六百六十萬元
    支票而經被告丙○○兌領之支票各一紙在卷足佐。又丙○○
    亦坦承有收到渠等所支付之一億二千萬元之定金（參原審八
    十七年十月三十日審理筆錄，即原審卷第十七宗第一六七頁
    ），且丙○○稱伊已將所收定金返還被害人等語，復為亥○
    ○及Ｈ○○等所否認（參本院上易第三卷第九頁背面、本院
    上易第三卷第一八七頁），亥○○稱：「被告丙○○說有還
    錢給我，但是我也沒有收到，他推說不是跟我買賣的」，丙
    ○○稱：「我是還給江宗祥。」，亥○○駁稱：「江宗祥是
    跟他們是一夥的，錢是丙○○把我領的為何不還給我還給江
    宗祥」；丙○○稱：「（錢還給他們了嗎？還給誰？）是，
    江宗祥」，亥○○駁稱：「（為何只寫江宗祥的名字？）因
    為江宗祥是大股，後來我才知道江宗祥是他們一夥的。（你
    認為Ｈ○○也是一夥的？）其他人都沒有事，只有我在告」
    、亥○○稱：「（和解書你是否有簽名？）所有的人都簽了
    ，我為了票不要跳票所以才會簽的」（本院上易九十年二月
    八日審判筆錄第一○六至一○九頁）；證人亥○○於本件偵
    查中所言：「這筆買賣中，Ｈ○○的三千九百六十萬元中有
    一千四百萬元是向我借的，我總共損失五千二百六十萬（按
    應係五千三百六十萬元）（雖然嚴某有開本票給我，但因他
    沒錢也退票）我是受害最大」等語（Ｄ卷第一二七頁），又
    Ｈ○○於調查局供稱：「八十三年四月六日我方由江宗祥具
    名與丙○○簽訂買賣契約，八十三年四月七日我本欲待和Ｇ
    ○○簽完約拿到錢後，再行支付我應出資之三千九百六十萬
    元部分，但丙○○告訴我他已領到亥○○、何政賢、江宗祥
    出資計八千零四十萬元之部分，若我不先行支付我應付之部
    分，則買賣無效，並將沒收前述已具領之八千零四十萬元，
    而亥○○、何政賢、江宗祥亦警告我，若我不支付應出資之
    部分，致令渠等之出資遭丙○○沒收，則要我賠償全額損失
    ，我不得已只好於四月七日當天於彰銀中港分行以我弟弟陳
    傳池之名義電匯一千二百萬元至丙○○玉山銀行嘉義分行活
    儲0000000號帳戶，四月九日以我弟弟陳傳池名義開
    具之六百六十萬元支票亦令丙○○於前述渠玉山銀行之帳戶
    兌現，而我等本於四月七日欲與Ｇ○○簽約，因我付款之耽
    擱，故改約四月八日簽約，待四月八日聯絡林大寓，林則推
    說Ｇ○○剛出國至海南島看乙筆土地云云，藉詞拖延，致我
    四月十三日開具之二千一百萬元支票亦遭丙○○背書具領」
    （Ａ卷第一六○頁背面至第一六一頁）。被告Ｇ○○先供稱
    有介紹人購買該地，但未成功等語（參前揭Ｄ卷第七十三頁
    ）；復改謂：「我勘查過現地後發現該十三筆土地幅圓太廣
    （約五千餘坪），以當時之環境，恐難找到買主轉手，遂不
    了了之」等語（同前卷第九十四頁背面），所言反覆不一，
    已難輕信。而亥○○等人於與丙○○簽約後，曾透過林大寓
    找Ｇ○○，林大寓告以羅某出國一節，為林大寓所是認，是
    若被告Ｇ○○未承諾購買該地，被害人亥○○等焉有於與丙
    ○○簽約後急於尋找Ｇ○○之情，且亥○○、Ｈ○○等並無
    足購資力購買總價高達八憶餘元之系爭土地，此由渠等嗣未
    能支付第二期款致定金被沒收乙節足徵，若非被告Ｇ○○表
    示願購買該地且確有轉售利益可圖，亥○○等應無願支付鉅
    額定金予王連方之理。再佐以林大寓亦供稱被告Ｇ○○於看
    地時有談價錢且表示不錯等語（參原審卷第十三宗第四十五
    頁），被害人亥○○等謂被告Ｇ○○表示出購買誠意，林大
    寓串場，致渠等陷於錯誤，應可採信。是被告Ｇ○○佯示願
    意購買該地在先，俟被害人亥○○等支付鉅額定金後，復藉
    詞推託，避不見面，其等有詐欺之不法所有意圖至明；林大
    寓既不諱言土地資料係Ｈ○○交由亥○○，亥○○再交給伊
    ，伊再交由被告Ｇ○○等情，足見被害人亥○○、Ｈ○○，
    亦曾透過林大寓之介紹認識Ｇ○○，且接洽土地買賣事宜亦
    曾透過林大寓安排與Ｇ○○接洽，有時並由林大寓代Ｇ○○
    發言等情，已經亥○○、Ｈ○○等陳稱無訛，其與被告Ｇ○
    ○間有詐欺之犯意聯絡，應可認定；系爭土地買賣原係由何
    政賢出面告知被害人Ｈ○○等人，且均由伊與地主丙○○接
    洽，嗣並慫恿被害人亥○○等共同出資購下該地轉售，亦據
    亥○○、Ｈ○○指稱在卷，如前所述，被告Ｇ○○及丙○○
    等共謀詐欺，亦堪認定。（十一）、被害人酉○○、辰○○
    等部分：此部分之事實，業據告訴人酉○○於調查局詢問中
    （參前揭Ａ卷第一一七頁以下），及另案即台灣台中地方法
    院八十三年度自字第一○九六號張萬章等被訴詐欺案中，歷
    次偵、審指述甚詳（該案地院卷第四十頁反面至第四十一頁
    、第八十八頁反面至第八十九頁、第一○七頁反面至第一○
    九頁，及台灣高等法院台中分院八十四年度上易字第一四三
    ○號卷第一九二、一九三、二六四、二六五頁），有各該筆
    錄及上開卷宗在卷可按，並有酉○○與地主張萬章、張憲章
    所簽訂之不動產買賣契約書（參台灣台中地方法院八十三年
    度自字第一○九六號張萬章等被訴詐欺案卷，第十八至二十
    二頁）、系爭土地登記簿謄本（同上卷第四十二至五十頁）
    等在卷可據；被害人酉○○、辰○○等所支付之二千五百萬
    元定金，經地主張憲章、張萬章以違約為由全數沒收，為渠
    等所是認（參前揭Ａ卷第一八六頁、一八九頁），並有載明
    收受定金之前開不動產買賣契約書及支票影本、三百萬元收
    據等在卷可憑（參前揭台中地院自字第一○九六號卷第十八
    至二十三頁）；被害人辰○○指稱：「申○○與丁○○及徐
    光明到我家來說巨東要買土地，轉手可以賺很多」等語（參
    前揭案件之台中高分院上易字第一四三○號卷第二六五頁）
    ，證人徐光明亦證稱：「六信一位董事申○○問我，說巨東
    要買一塊土地，看我有無興趣，再介紹人去買，他（申○○
    ）有帶我去看（地）」、「（這消息是否你告訴辰○○的？
    ）那是申○○及丁○○說的」等語（參前揭台中高分院卷上
    易字第一四三○號第二八九頁背面、第二九○頁背面），互
    核辰○○上揭指述，與上揭證人徐光明供述，彼此相吻合。
    參以被告申○○自承有與被害人酉○○、辰○○至台北巨東
    公司洽談土地買賣一情，足證被告申○○及丁○○等人確曾
    佯示巨東公司要購買系爭土地，渠等事後否認未介入亦非仲
    介、買主等語，無非卸責之詞；被告Ｇ○○曾表示過要購買
    該地一節，復經被告丁○○供承屬實（參原審八十七年八月
    七日訊問筆錄，即原審卷第十三宗第六十頁背面），核與告
    訴人酉○○、辰○○指供情節相符，被告Ｇ○○稱未曾說過
    要買該地等語，顯與事實不符，固不足可採，被告丁○○、
    申○○上開否認之詞，亦不足採信；證人張清香於前開張萬
    章等詐欺案中證稱：「八十三年六月十九日上午在自訴人（
    即被害人酉○○）銓美公司，自訴人、張憲章、張萬章、張
    成鑽、我及廖德金均在場，自訴人告訴他們（即地主張萬章
    兄弟）要將土地轉賣予巨東公司，如被告不同意，三百萬元
    定金就用來銷地訂。第二天下午，我、自訴人、張萬章、張
    成鑽、張秀珠及另一名男子都有去巨東公司，巨東公司有二
    位出面，其中一位人家都叫羅董，因為張憲章沒有出面，就
    沒有辦法訂約」等語（參前揭台中地院自字第一○九六號卷
    第七十二頁）。證人廖德金及張憲章、張萬章、張成鑽、張
    秀珠於該案審理中，亦均不否認被害人酉○○於簽約時曾表
    示欲轉售台北巨東公司等情（參該案卷歷次筆錄，如台灣台
    中地方法院八十三年度自字第一○九六號卷第四十一頁），
    渠等於該案陳報中並陳明：「當天晚上七點多（即八十三年
    六月二十日晚）張成鑽、張秀珠回來，謂第三買受人即巨東
    公司（因當天約定巨東公司出面辦理過戶）認為買賣價金十
    分龐大，必須本人出面始可所以再約定八十三年六月二十三
    日到台北簽妥」等語（前揭台中地院自字第一○九六號卷第
    六十七頁背面至第六十八頁），且有地主授權書（前揭台中
    地院自字第一○九六號卷第三十一頁）、委任書（同前卷第
    九十頁）、酉○○所立之擔保書載明「茲擔保酉○○先生向
    張萬章、張憲章購買土地（地號協仁段五五二地號一筆）並
    言明會同巨東建設公司簽立土地買賣合約事宜，本人擔保絕
    無構成土地所有人一地賣予酉○○與巨東建設公司兩主之實
    」之擔保書（同前卷第五十六頁、第九十一頁）可參，足證
    被告Ｇ○○確有向被害人酉○○佯示有意購買系爭土地，否
    則被害人焉有與地主簽約時即要求渠等同意轉售，並急於找
    被告Ｇ○○簽約之情。被告Ｇ○○所辯，殊不足採信；張萬
    章等於其詐欺案之陳報狀中陳稱：「事件發生之初為八十三
    年六月十七日晚上七點，於仲介張小姐家敲定談好買賣內容
    ，由酉○○之股東王先生帶三百萬元作定金」等語（台灣台
    中地方法院八十三年度自字第一○九六號卷第六十六頁背面
    ），顯見被害人酉○○指稱被告丁○○曾於八十三年六月十
    七日在張萬章住處預先出資三百萬元現金下訂一節（參前揭
    Ａ卷第一一八頁背面至第一一九頁），應堪可採，被告丁○
    ○否認出資，要無可採，益徵其係以自己出資引誘被害人酉
    ○○落入圈套；證人莊文賢於偵查中對檢察官訊以「酉○○
    、辰○○、徐光明到巨東建設時，你曾表示你們公司要購買
    台中西屯區的土地？」時，供稱：「如果是Ｇ○○交待我如
    此說，我就會如此說」等語（參台灣台北地方法院檢察署八
    十四年度偵字第二五○○五號卷，即編號Ｈ卷，第二十八頁
    背面至第二十九頁），顯見被害人酉○○指稱莊文賢在場附
    和被告Ｇ○○，應屬可信；地主張憲章、張萬章對於所收取
    鉅額定金之流向，迄無法提出證明，且被騙金額數量龐大，
    竟無法交待，顯違常情，按之本件諸案，被告Ｇ○○、申○
    ○、丁○○介入者，無不在朋分定金，否則被告Ｇ○○、丁
    ○○、申○○等人將詐無所得之情，不排除本案被酉○○、
    張萬章所沒收之定金，亦在朋分，是其上開所辯殊難採信，
    且渠等明知被害人酉○○欲轉售圖利，於簽約收定時先佯稱
    願意配合，嗣則以各種理由不願配合，雖渠等經判決無罪確
    定，惟難脫免本案罪責，參諸最高法院七十年度台上字第二
    五四五號民事判決：「按刑事法院對於被告有無不法行為之
    判斷，於為獨立民事訴訟之裁判時，本不受其拘束，故如當
    事人就此有所爭執時，民事法院仍應調查其提出之證據予以
    斟酌認定，不得專以刑事有罪判決為唯一論據」及最高法院
    二十九年度上字第一○九○號判例：「刑事法院審理犯罪事
    實不受民事判決拘束，如當事人聲明之證據方法與犯罪事實
    有重要關係，仍應予以調查，就其所得心證而為判斷，不得
    以民事判決所為之證據判斷，逕援為刑事判決之基礎」之意
    旨，可知法院審理案件係獨立審判，不受他案拘束。又按國
    家刑罰權，本係對於每一被告之每一犯罪事實而存在；而刑
    事訴訟，乃對於特定人之特定事實為確定具體的刑罰權而進
    行之程序，故案件之構成，包括被告及犯罪事實二種要素，
    而不同訴訟中之案件是否同一，以被告及犯罪事實是否均相
    同為準。查本件Ｇ○○、丁○○、申○○、莊文賢及地主張
    萬章、張憲章等人，係以一詐欺行為而同時詐騙酉○○及辰
    ○○，為詐欺罪之想像競合犯，雖張萬章、張憲章二人詐欺
    酉○○部分，經酉○○提出自訴後，業經台灣高等法院台中
    分院以八十四年度上易字第一四三○號詐欺案件判決無罪確
    定。惟該確定判決係酉○○未究明全部犯罪事實即率爾自訴
    之結果，該訴訟之被告及犯罪事實既與本件不同，其判決之
    基礎即與本院據為有罪判決之基礎事實有間，依前引最高法
    院判決之意旨，本院自不受其關於張萬章、張憲章二人有無
    不法行為判斷之拘束，而得獨立為渠等共犯詐欺罪之認定；
    綜上所述，被害人酉○○所訴，應堪採信。（十二）、被害
    人玄○○、戌○○部分：此部分事實前據被告Ｅ○○坦承不
    諱，且經告訴人玄○○、戌○○於調查局詢問、檢察官偵查
    、原審及本院調查中指訴綦詳（參前揭Ａ卷第一至三頁、前
    揭Ｃ卷第八十至八十二頁、台灣台北地方法院檢察署八十五
    年度偵字第一五二一三號卷，即編號Ｅ卷第五十八至六十一
    頁、台灣台北地方法院八十五年度易字第五○八八號卷第十
    九頁以下、原審八十五年二月二日訊問筆錄，即原審卷第三
    宗第一六九、一七一頁、原審八十七年五月八日訊問筆錄，
    即原審卷第十二宗第一○二頁背面至第一○四頁；本院上易
    第二卷，八十八年十二月六日訊問筆錄），有各該筆錄在卷
    可憑，渠等所言互核相符，並有以載明收取定金之告訴人戌
    ○○名義與鄭萬德、鄭劉淑妹簽訂之不動產買賣契約書（參
    前揭Ｅ卷第六十七至七十一頁、原審卷第三宗第一八二至一
    八六頁）、台英國際商務法律事務所證明書（參前揭Ｅ卷第
    六十三頁，原判決誤書為「Ａ」）、告訴人及被告Ｅ○○所
    交付如事實欄所載之支票（參前揭Ａ卷第二十一至二十九頁
    、原審卷第三宗第一八六頁背面至第一八七頁）、鄭萬德夫
    婦所立之收據（參前揭Ｃ卷第八十三頁、原審卷第三宗第一
    八一頁）（以上均為影本）、系爭土地之登記簿謄本（參原
    審卷第七宗第六十一至一三一頁）等在卷可按；被害人戌○
    ○、玄○○所出之定金計一千八百萬元，業經鄭萬德夫婦領
    取現金三百萬元及兌現支票而收訖，鄭萬德除保留其中六百
    萬元，將其餘款項、支票交予Ｅ○○，及另將被告Ｅ○○所
    交付之二紙支票，均於簽約後交予Ｅ○○當佣金等情，業經
    鄭萬德供認屬實（參前揭Ａ卷第八十四頁背面至第八十五頁
    ）；被告Ｅ○○經原審通緝到案後自白供稱：「（鄭萬德有
    委託你出賣新竹市○○路土地？）有，這地有騙玄○○、戌
    ○○」、「如玄○○在本院所說一樣，我有見過申○○，申
    ○○無意買那塊地」、「（Ｂ○○在此案作何？）我都是與
    劉接洽，戌○○與玄○○所言是對的」、「我出發點希望他
    們付定金，之後會想辦法找別人來買地，自八十二年Ｇ○○
    即開始以此法找上我」、「（有出一千五百萬元？）有，票
    向子○○借的，此案子○○有參與」、「（此案拿多少錢？
    ）一百四十萬元，子○○共拿一千多萬元，怎麼分我不知道
    」、「（是否與玄○○、戌○○至台中找劉、陳？）有，是
    要騙黃、陳知道台中六信要買地，讓他二人付定金，知有差
    價可賺，事實上申○○不可能買地」、「（當時申○○有無
    說很中意那塊地？）玄○○說的是正確，Ｂ○○以介紹人身
    分，介紹六信要買地」、「（之前有與劉、陳討論過？）都
    是與Ｂ○○聯絡，他說我有土地真正要賣，就不會有事，我
    只是負責找玄○○買地付定金」、「（當時有無約定拿到錢
    如何分？）子○○說定金拿百分之六十，我只要地賣出就好
    ，鄭（鄭萬德）才有錢還我」、「（Ｂ○○在辛○○案是何
    身分？）與玄○○案一樣，劉都是與申○○一起，稱六信要
    買地」、（參原審八十七年九月十一日訊問筆錄，即原審卷
    第十三宗第一三六至一三八頁）、「（這些案子主要是誰策
    劃？）我只參與二案，一是我賣壬○○，一是玄○○」等語
    （見原審八十七年九月二十九日訊問筆錄，即原審卷第十三
    宗第一六三頁）；被告申○○雖稱係與呂東益、張崇斌等合
    資購買系爭土地等語，惟為證人呂東益於原審訊問中否認在
    卷（台灣台北地方法院八十六年一月十七日訊問筆錄，即台
    灣台北地方法院八十五年度易字第五○八八號卷，第五十頁
    以下），被告申○○稱其欲與人合資購地等語，應係飾卸之
    詞。又被告申○○、Ｂ○○確對玄○○詭稱六信要買地一節
    ，分據告訴人玄○○、戌○○指訴明白外，並據被告Ｅ○○
    自白稱：「申○○有說中意那塊地，我有見過申○○，申○
    ○其實無意買那塊地」、「Ｂ○○以介紹人身分，介紹六信
    要買地」、「都是與Ｂ○○聯絡，他說我有土地真正要賣，
    就不會有事」、「劉都是與申○○一起，稱六信要買地」、
    「子○○說定金拿百分之六十去分」等語可資佐證。被告申
    ○○、Ｂ○○所辯，不足採信。況台中六信依法僅限於在台
    中市內購地，不可能至外縣市購置房地，且該社在八十三年
    十月起迄今，並無在新竹購地之計畫。申○○除擔任六信監
    事外，並未負責六信其他業務，亦未經授權購置土地等情，
    復據證人即六信總經理邱錦德證述綦詳（參前揭Ａ卷第四頁
    背面至第五頁），是被告申○○、Ｂ○○等以六信欲在新竹
    建分社為由購地，實係詐騙被害人誘餌，要不可能實現甚明
    ；被告Ｅ○○所出之一千五百萬元，係子○○所提供之支票
    一節（即事實欄所載之面額八百萬元及七百萬元支票），業
    據被告Ｅ○○及子○○坦認在卷（參原審卷第十三宗第一三
    七頁、原審卷第四宗第一八二頁、前揭Ｆ卷第五頁、第十六
    頁背面、第二十六頁背面），且經告訴人戌○○指述明白（
    參原審卷第三宗第一六九頁），並有系爭支票影本、陳美惠
    支票帳戶交易明細表附卷可憑（參前揭Ａ卷二十三至二十六
    頁），足徵被告Ｅ○○之出資確係引誘告訴人玄○○、戌○
    ○之幌子；告訴人玄○○與Ｅ○○至台中六信，與申○○、
    Ｂ○○洽談後，當日晚間，Ｅ○○即於台中市通豪飯店介紹
    玄○○與子○○認識，席間Ｅ○○遂以已向鄭萬德爭取每坪
    出售七十五萬元為由，邀玄○○集資下訂該土地，再轉賣予
    台中市第六信用合作社以賺取價差，子○○亦從中加以附和
    等情，業據告訴人玄○○指訴在卷（參原審卷第三宗第一七
    ○頁），且證人子○○亦坦承被告Ｅ○○曾將本案系爭土地
    資料交給伊，請伊找買主以進行詐騙等語（參前揭Ｆ卷第五
    頁背面），是子○○於得知被告Ｅ○○與玄○○合資購買系
    爭土地轉賣時，即知Ｅ○○在進行詐騙，子○○猶調借支票
    供Ｅ○○使用，其與被告Ｅ○○共謀詐騙甚明，系爭土地之
    地主鄭萬德、鄭劉淑妹於與玄○○簽約時，二人均有在場，
    於新竹迎曦飯店與被告申○○、Ｂ○○洽談時，渠等亦有至
    現場，且對於被告申○○所提設定抵押要件，表示不能接受
    ，致未達成合約，嗣就所沒收之定金渠等得六百萬元等情，
    固為被告鄭萬德、鄭劉淑妹二人所是認。惟查被害人玄○○
    、戌○○於原審供稱：「我們不知道，而Ｅ○○跟我們說，
    不要跟鄭萬德說他與我們合詐投資土地事情」等語（參前揭
    Ｃ卷八十一頁正反面）。另被害人戌○○於原審亦供稱：「
    十一月二十二日上午十點半Ｅ○○約我到機場接子○○時，
    林某交二張支票給Ｅ○○，鄭某說為了要賺他姪兒（指鄭萬
    德）差價，所以支票都不能具名」等語（參前揭Ｃ卷八十二
    頁），足見鄭萬德、鄭劉淑妹與其他被告之間，並無勾串情
    事，即與Ｅ○○間，亦無共謀詐騙被害人之犯意聯絡至明；
    被告Ｅ○○於原審自白時供稱：「子○○說定金拿百分之六
    十，我只要地賣出就好，鄭（鄭萬德）才有錢還我」等語（
    參原審卷第十三宗第一三八頁），並狀載鄭萬德積欠伊二千
    五百萬元，鄭萬德又欠上億債務亦待清償，有意出售上開土
    地清償等語。故被告Ｅ○○代鄭萬德、鄭劉淑妹出售系爭土
    地，其原意亦在取回借款，故其心態多重，與其他共犯間應
    有朋分定金意圖，但對鄭萬德、鄭劉淑妹而言，則非如此，
    又鄭萬德於調查局詢問中供稱伊因營造公司週轉吃緊，向新
    竹市第五信用合作社貸款台幣一億二千萬元，急需錢所以決
    定出售上述土地解決債務，決定委託Ｅ○○出售該四○三坪
    土地，要實拿二億七千萬元，多於二億七千萬元部分，則由
    Ｅ○○處理作為佣金等語（參前揭Ａ卷八十三至八十四頁）
    ，由上可知，鄭萬德、鄭劉淑妹二人係因本身財務問題，而
    欲出售系爭土地，則其於合約簽成後所交予Ｅ○○之現金及
    支票，Ｅ○○應係以佣金收取之後，再與其他共犯以沒收定
    金朋分之方式交予子○○等人朋分，應可認定；告訴人玄○
    ○、戌○○所交付之定金遭地主鄭萬德沒收後，被告Ｇ○○
    即於八十三年十二月二十七日、八十四年一月四日、同年二
    月二十日，多次主動以電話向黃、陳二人謊稱伊係調查局台
    中市調查站之中機組人員姓王，因偵辦案件監聽Ｅ○○電話
    ，而獲知黃、陳二人被沒收一千八百萬元，其實係遭Ｅ○○
    、子○○、Ｂ○○等詐騙，伊可設法令Ｅ○○返還該一千八
    百萬元，惟黃、陳二人須將本件買賣契約書原本交還Ｅ○○
    ，且退款後黃、陳二人須給付三分之一為酬等情，已據玄○
    ○、戌○○於台灣台北地方法院士林分院檢察署（現台灣士
    林地方法院檢察署）八十四年度偵字第五一四一號被告Ｇ○
    ○詐欺案件偵查中，指訴甚明，並經被告Ｇ○○坦承在卷，
    且有Ｇ○○與玄○○間通話錄音帶及電話譯文附卷可徵。雖
    經該署檢察官偵查結果認Ｇ○○行為與詐欺罪要件尚屬有間
    ，而為不起訴處分（參原審卷第八宗第二十二、二十三頁）
    ，然由此已足徵被告Ｅ○○等確係設局詐騙玄○○無疑。且
    渠等嗣後猶欲藉機再詐取更多金錢並詐騙玄○○返還契約書
    原本，企圖湮滅證據之情，昭然若揭，更見渠等惡性非輕。
    另被告Ｇ○○雖假冒調查員欲騙取玄○○契約書原本及定金
    之三分之一酬勞，惟在別無其他積極證據下，尚難執此而認
    其亦參與本案買賣定金之詐騙行為，依上所述，被告Ｅ○○
    、Ｂ○○、申○○與子○○就詐欺被害人玄○○、戌○○部
    分犯行，有犯意聯絡及行為分擔，洵堪認定。（十三）、被
    害人辛○○部分：此部分之事實，業據告訴人辛○○指訴歷
    歷（參前揭Ａ卷第一一四至一一六頁、前揭Ｄ卷第一二二頁
    、原審八十五年二月二日訊問筆錄，即原審卷第三宗第一七
    二至一七四頁），並有系爭土地登記簿謄本在卷可憑（原審
    卷第七宗第六十一至一三一頁）。告訴人辛○○於調查中指
    稱：「約在八十三年底，Ｅ○○提及渠姪鄭萬德於新竹市○
    ○路一八一號土地售予某珠寶商，該珠寶商湊不出錢，遊說
    伊謂台中六信理事主席陳玉敏有意購買，問伊有沒有合買再
    轉售予陳玉敏賺差價，隨即邀伊與鄭萬德面談，鄭萬德開價
    每坪八十五萬元，但要預付三成訂金，嗣後Ｅ○○邀伊至台
    中六信與陳玉敏面談，陳玉敏表示鍾意，Ｅ○○則表示鄭萬
    德欠其錢，伊有權處理，當時在場者尚有申○○、Ｂ○○二
    人，申○○並表示願以每坪九十五萬元收購，嗣後申○○極
    力遊說伊謂願私自給伊車馬費三百萬元，要伊把土地讓給他
    ，Ｂ○○甚至把車馬費提高到九百萬元，說是六信理監事要
    給伊吃紅費用，後來因找伊合夥之Ｅ○○只能湊出一千萬元
    ，離三成訂金太遠，復因伊先生認Ｅ○○與鄭萬德既係叔姪
    關係，何以不直接牽線給鄭萬德賣予六信，何必透過一手讓
    伊賺差價，認有不妥作罷」等語（參前揭Ａ卷一一五至一一
    六頁）。按諸上開被害人辛○○供述，被告申○○、Ｂ○○
    、Ｅ○○與陳玉敏等人確有向其遊說購地，鄭萬德則未參與
    遊說，只以地主身分開價。又告訴人辛○○指稱Ｅ○○表示
    鄭萬德欠其錢，伊有權處理等語，堪認被告Ｅ○○對鄭萬德
    隱瞞上開真象；被告Ｅ○○於原審中自白坦承：「（問：這
    塊地未賣成，又找辛○○去買？）是同一時間，黃（玄○○
    ）未解約，辛○○說有很多金主，我有對吳說黃錢付不出來
    ，也有騙吳說六信要買，我有說定金要還玄○○」、「（問
    ：Ｂ○○在辛○○案是何身分？）與玄○○案一樣，劉都是
    與申○○一起，稱六信要買地」、「（問：當初有對吳說以
    合夥方式買地願出一千萬元？）是，我沒有意思要買地，只
    是誘使辛○○買地」、「（問：有帶辛○○找申○○？）有
    ，劉（被告Ｂ○○）也在，他們也對吳說想買地，主要都是
    Ｂ○○在講，申○○也知情，申○○也有說六信要買地，申
    ○○有說地為何變為辛○○，吳說把黃（玄○○）契約頂過
    來」等語（參原審八十七年九月十一日訊問筆錄，即原審卷
    第十三宗第一三八頁），核與告訴人辛○○所述相符。徵諸
    證人鄭萬德證稱伊只與辛○○在福華飯店見過一次面，只是
    去陳述地已賣給珠寶商之事實而已，未在福華與申○○見面
    等語。堪認被告Ｅ○○無意買土地，僅是誘使辛○○買地，
    被告申○○、Ｂ○○曾向辛○○說六信要買地，被告Ｅ○○
    亦騙吳說六信要買地等情，與事實相符，被告申○○稱未表
    示六信要買等語，被告Ｂ○○稱只是向玄○○求證糾紛是否
    已處理好等語，均係卸責之詞，不足採信；被告Ｅ○○、申
    ○○於前開詐騙玄○○等人定金中，以被告申○○提出土地
    讓六信抵押之條件為難玄○○，適地主鄭萬德、鄭劉淑妹又
    反對設定抵押，致遭申○○利用為不願購買之藉口。而本件
    渠二人與Ｂ○○又以同一筆土地詐騙，申○○以表現購買高
    度興趣，及佯以每坪願以九十五萬元收購，給予車馬費，引
    誘詐騙辛○○，被告Ｅ○○、Ｂ○○等人邀約辛○○合資賺
    取差價之事顯係設局詐騙之事實，應堪認定；證人陳玉敏於
    原審雖證稱伊均不認識告訴人及被告Ｅ○○等人，也未與告
    訴人談過土地買賣之事等語。惟查告訴人辛○○於檢察官偵
    查中指陳：「當天我到六信時，申○○就故意引薦陳玉敏與
    我認識，陳玉敏從他的辦公室走過來，申○○就說：爸爸，
    這是吳小姐，然後陳玉敏就說，哦，是吳小姐，這件事就拜
    託你，你跟我兒子講」等語（參前揭Ｄ卷第一二二頁），於
    原審訊問時陳稱：「我們到後，申○○跟陳玉敏說：吳小姐
    有幫我們促成這土地，陳玉敏說全權委託我，說他隔壁開會
    有客人在等，就離席了」等語（參原審八十五年二月二日訊
    問筆錄，即原審卷第三宗第一七二頁背面），而告訴人辛○
    ○當日均係與被告申○○、Ｂ○○洽談，亦據被告Ｅ○○供
    述如前，且被告申○○、Ｂ○○亦供承因當天在陳玉敏之辦
    公室，僅係禮貌性介紹等語（參原審八十七年十一月三十日
    審理筆錄，即原審卷第十七宗第一七一頁背面），足見當日
    與告訴人辛○○談土地買賣之人，並非陳玉敏，陳玉敏之證
    詞，尚非不可採信；又證人陳玉敏確係台中六信之理事主席
    ，亦有台中市第六信用合作社函、合作社變更登記證各一紙
    可稽（參原審卷第三宗第三七八、三八○頁），是告訴人辛
    ○○至台中六信與被告申○○洽談，陳玉敏以理事主席身分
    與之寒暄數語，衡情尚無悖異常情之處，尚難因其曾出面會
    晤，遂謂其與被告申○○等有犯意聯絡。再參以被告Ｅ○○
    供稱：「（陳玉敏對整個騙局知情否？）他應不知情，是申
    ○○利用他身分來騙人」等語（參原審八十七年九月十一日
    訊問筆錄，即原審卷第十三宗第一三九頁），陳玉敏應非本
    件之共犯至明，公訴人認其為本件共犯，容有誤會。（十四
    ）、被害人天○○部分：此部分事實，業經告訴人天○○指
    訴綦詳（參前揭Ａ卷第五十七至七十三頁、前揭Ｃ卷第六十
    四、六十五頁），有各該筆錄在卷可按，並有告訴人載明收
    取定金九千萬元之天○○與地主代理人龔自立所簽訂之不動
    產買賣契約書一份（參前揭Ａ卷第六十九至七十三頁）、經
    龔德忠兌領之三千五百萬元支票一紙（同前卷第六十七頁、
    第六十八頁背面）、系爭土地地主廖廣田等出具予龔自立，
    及龔自立出具予告訴人天○○之授權書多紙（參前揭Ｃ卷第
    一五五至一六八頁）、系爭土地之登記簿謄本（參前揭Ｃ卷
    第一○九至一三五頁）等存卷可據；告訴人天○○所出具之
    八十四年三月三日到期之面額三千五百萬元支票，已經龔自
    立之子龔德忠，於當日提領後交由龔自立一節，有龔德忠背
    書提領之該支票影本在卷可憑，且經證人龔德忠於調查局詢
    問中證述屬實，有該筆錄在卷可參（參前揭Ａ卷第七十四、
    七十五頁）；證人即地主廖廣田於檢察官訊問中到庭證稱：
    「（問：土地沒有賣成，你們有無收到違約金？）沒有，我
    們一直在等簽約，也催龔自立，他就在進行中拿了二百萬給
    我，這是買主表誠意，我就收下」、「（問：你們未賣成土
    地如何收下這四百萬？）因為龔某一直說：買賣還在進行，
    我們才一直在等」等語（參前揭Ｃ卷第六十五頁），證人廖
    運逢亦為相同之證述（同上筆錄），堪認龔自立沒收四千萬
    元定金，地主廖廣田、廖運逢並不知情，龔自立竟擅自向告
    訴人天○○沒收定金，除支付部分費用搪塞外，向地主謊稱
    買賣尚仍存續，其係詐領告訴人天○○定金，彰彰明甚。證
    人子○○供稱：「（問：你有無於八十四年三月間夥同寅○
    ○以廖廣田、廖龔廖寶育等八位地主位於桃園市○○市○○
    段之兩筆土地，以土地買賣為由設局詐騙台中縣龍井鄉鄉代
    會主席林士昌買賣定金？詳情如何？）該土地並沒有騙成，
    因林士昌係角頭老大，寅○○不好下手，故根本沒有下手就
    結束了」等語（參前揭Ｆ卷第三十五頁），該詐騙台中縣龍
    井鄉鄉代會主席林士昌之標的與本案相同，且時間僅相距一
    個月，龔自立係以該地詐騙告訴人天○○，堪可認定；證人
    楊陳森於原審調查中到庭證稱：「（為何找申○○？）曾（
    指天○○）說丁○○及申○○要買地，去談價格，我與楊（
    楊弘鈞）在外面會議室坐．．．」、「（與龔簽完約後有無
    找申○○？）有，與龔（指龔自立）在台中我辦公室上午十
    點簽約後，約下午一點與申○○在台中六信簽約，是事前曾
    （天○○）與丁○○約好的」等語（參原審八十七年九月十
    六日訊問筆錄，即原審卷第十三宗第一五○頁反面、第一五
    一頁）。徵諸告訴人天○○於八十四年三月三日上午十時許
    ，與龔自立簽約並交付鉅額定金後，旋約於當日下午一時與
    被告申○○等簽約等情，堪認被告申○○、丁○○確曾對告
    訴人天○○佯稱欲購買該地，致告訴人天○○信以為真，始
    向地主龔自立購買該地；告訴人天○○於八十四年三月三日
    下午一時依約欲與被告申○○於台中六信簽約時，被告丁○
    ○電稱改下午三時於六信西屯分社簽約；天○○即於下午三
    時許依約至台中六信西屯分社，被告申○○又藉口與渠代書
    約錯時間，乃改當晚八時許在天○○住處簽約，詎屆時被告
    申○○復稱其代書酒醉未能前來，且其翌日要出國，一星期
    後始回國，藉詞拖延等情，亦經證人楊陳森證述屬實（同前
    筆錄第一五一頁）。又證人龔德忠證稱簽約當日其父龔自立
    將五百萬元支票一紙交由天○○轉交在場之二位楊姓男子（
    按應係指楊弘鈞及楊陳森二人）作為介紹佣金（參前揭Ａ卷
    第七十五頁），核與證人楊陳森證述其於簽約時在場（地點
    係其辦公室），及簽約後告訴人天○○有給與伊二百五十萬
    元佣金等情相符（原審卷第十三宗第一五二頁背面），證人
    楊陳森所證，應堪可採。由上開證人楊陳森所證被害人天○
    ○欲與被告申○○簽約，而為被告申○○、丁○○二人藉詞
    推搪，堪認被告申○○與被告丁○○二人，確曾對告訴人天
    ○○佯稱欲購買該地，致告訴人天○○信以為真，曾某始向
    龔自立購買該地甚明，被告申○○、丁○○前開所辯，要無
    足採；告訴人天○○因被告申○○一再藉詞延不簽約，乃找
    與被告申○○熟識之友人巫光偉出面，洽談該筆土地買賣事
    宜，被告申○○提出須以巫光偉名義與之簽約，惟因龔自立
    要求五千萬元之支票須兌現始同意契約買受人由天○○易為
    巫光偉，雙方遂無法談攏等情，亦經證人巫光偉於原審調查
    中到庭證述無訛（參原審八十七年十月七日訊問筆錄，即原
    審卷第十三宗第二一○頁反面、第二一一頁）。證人巫光偉
    之父與被告申○○之父陳玉敏熟識，且與被告申○○為自幼
    認識之友人，為渠等所共認，衡情證人巫光偉當無故為不利
    被告申○○證詞之可能，其證言應屬非虛；綜上所述，被告
    申○○、丁○○一再飾詞拖延簽約，致告訴人天○○無力負
    擔後續款項，定金遭龔自立沒收，與前述各案相同，被告申
    ○○、丁○○與龔自立有詐欺天○○之犯意聯絡及行為分擔
    甚明。（十五）、被害人丑○○、Ｄ○○部分：此部分之事
    實，業據告訴人丑○○於調查局詢問、原審訊問中指訴在卷
    （參前揭Ａ卷第一二五三至一二八頁、原審八十五年二月六
    日訊問筆錄，即原審卷第三宗第二九八頁背面至第三一頁
    ），且有載明收受定金一億元之以Ｄ○○名義與地主張憲章
    、張萬章簽訂之不動產買賣契約書（參原審卷第二宗第二三
    三至二三六頁，原判決誤為「第三宗」）、地主授權Ｄ○○
    出售系爭土地之授權書（同上卷第二二七頁）、由Ｄ○○以
    地主代理人名義與被告寅○○所簽訂之土地買賣契約書（同
    上卷第二二一至二二六頁）、用以支付定金之支票（同上卷
    第二三七至二三九頁、原審卷第八宗第二二四至二二七頁）
    、系爭土地之登記簿謄本（見台灣台中地方法院八十三年度
    自字第一○九六號張萬章等被訴詐欺案卷，第四十二頁以下
    ）、土地所有權狀（原審卷第二宗第二二九、二三○頁）等
    資料在卷可資佐證；證人子○○自白供承：「係寅○○安排
    我充當合夥人頭，我與王介火、丑○○各出資之二千萬元合
    夥資金，亦係寅○○交付給我的」等語（參前揭Ｆ卷第三十
    四頁背面），於檢察官偵訊時復自白供承：「這件寅○○本
    意是由丑○○、王介火出資八千萬元，由他交二千萬元給我
    出名，然後就可以將土地過戶」、「（問：後來為何沒有買
    成？）因為買主（指被告寅○○）說要設定，賣主（即張氏
    兄弟）不同意，按約定我們定金就要被沒收」、「（問：買
    主是誰？）我知道買主是寅○○」、「（問：為何寅○○提
    出設定才要買？）因為他並沒有要買，所以提出設定」、「
    （問：為何寅○○原來是假裝要買，後來又真的要買？）原
    來他是計劃不買，如此一來，按約定這一億元就被地主沒收
    ，而後來寅○○發現地主真的將一億元花掉，也就是本來的
    計劃已被地主真的把定金花掉弄砸了，所以洪某就想把土地
    弄回來」、「（問：你所交付的二千萬元是寅○○給你的後
    來由地主張萬章等領取？）是的」（參前揭Ｆ卷第五十六頁
    背面至第五十七頁）等語甚詳，核與告訴人丑○○所述相符
    。告訴人丑○○指述被告寅○○、子○○夥同地主張萬章、
    張憲章與王介火等人，共謀詐騙告訴人丑○○、Ｄ○○等人
    定金，應屬非虛；告訴人丑○○所交付之定金六千萬元係由
    地主張萬章、張憲章等派人提領，業經渠等供述屬實（參前
    揭Ａ卷第一八六頁背面至第一八七頁、第一八八頁背面）。
    告訴人丑○○交付之五百萬元支票四紙，係張萬章之子張成
    鑽於八十四年四月十三日所提領，有台中區中小企業銀行八
    十四年十月十七日中中港字第二三三號函在卷可考（參原審
    卷第八宗第二二三頁）。而子○○所出具之二千萬元支票，
    係於當日始存入二千萬元，有陳美惠之交易明細表可查（參
    前揭Ａ卷第二十六頁），有如前述案件手法，以告訴人丑○
    ○之票款轉軋付子○○應出資之支票，即非無可能；綜合上
    述，告訴人丑○○所述，應堪採信。本案既係被告寅○○安
    排子○○充當合夥人頭，其二千萬元合夥資金，亦係被告寅
    ○○交付，且被告寅○○原來計劃不買系爭土地，則被告寅
    ○○稱丑○○要伊仲介系爭土地等語，顯非可採，其犯行洵
    堪認定。至張萬章、張憲章之不起訴處分部分，參諸前述之
    理由，本院不受其拘束；台灣台北地方法院檢察署九十年度
    偵字第三七○一號案件（含八十五年度偵字第二八五一號、
    台中地方法院檢察署八十四年度偵字第一六九四二號）移送
    併辦部分，核與前揭事實附表編號十五之內容同一，本院自
    得併予審理。（十六）、被害人林富家部分：此部分之事實
    ，業據告訴人林富家於原審中指訴綦詳（參原審八十五年一
    月二二十四日訊問筆錄，即原審卷第三宗第十一頁背面至第
    十二頁、八十五年二月六日訊問筆錄，即原審卷第三宗第三
    ○一頁背面至第三○二頁），並有系爭土地登記簿謄本在卷
    可憑（參前揭Ｃ卷第一○九至一三五頁）；證人子○○自白
    坦承：「（問：你有無於八十四年三月間夥同寅○○以廖廣
    田、龔廖寶育等八位地主位於桃園市○○市○○段之兩筆土
    地，以土地買賣為由設局詐騙台中縣龍井鄉鄉代會主席林士
    昌買賣定金？詳情如何？）該土地並沒有騙成，因林士昌係
    角頭老大，寅○○不好下手，故根本沒有下手就結束了，但
    先前寅○○的對象並非林士昌，而係龍井鄉另一位人士，至
    於是誰我即不知，而後來聽說是該人士找林士昌出面，林士
    昌一出面，寅○○就不玩了」等語（參前揭Ｆ卷第三十五頁
    ），於檢察官訊問中復供稱：「（問：林士昌案子是誰安排
    ？）寅○○」、「（問：他安排原意為何？）是由Ｇ○○（
    按此部分有誤，詳後述）提供桃園土地，是由龔自立當地主
    ，洪某安排我是司機，這件寅○○安排他（被告寅○○）要
    買地，再安排一個林代表（按即林富家，下同）先向龔自立
    買下後再轉賣給寅○○」、「（問：是誰介紹林代表？）寅
    ○○本來就認識，他這件本來是要騙那位林代表，但是當安
    排到林代表與寅○○要談及有關寅○○願意出多少價格買土
    地時，林代表帶林士昌來，寅○○發現他與林士昌是好友就
    作罷，本來這件是要找林代表下手」、「（問：為何寅○○
    要找林代表？）他們本來就認識，因為林代表有錢，他是龍
    井鄉代表，而林士昌是龍井鄉的主席」（參前揭Ｆ卷第五十
    七頁）等語。堪認本案係被告寅○○安排龔自立、王瑞龍、
    子○○等人，共同詐欺林富家買賣定金無訛，非如被告寅○
    ○所云只是跟林世昌談，後來問了以後土地無法變更才沒談
    成之單純等情，所辯不足採信；證人林士昌於原審中證稱：
    「八十四年三月間有一位王瑞龍，他要找林富家買地，林富
    家找王先生來找我，問我對土地有無興趣，現在地目是溜，
    後面有人馬上可以變更為住宅區，我們就約時間在八十四年
    四月初談，後又多出一個子○○，在省議會門口見面一同去
    見寅○○，我、林富家、王瑞龍及子○○一同至公關室見寅
    ○○，我才知寅○○要買，他們一直討價還價，從十萬五千
    一直談到九萬元，我就跟洪說，如係要跟我買，就開定金給
    我，我與林富家合夥，洪當時說好，就在三、四天約我、林
    富家、王瑞龍及子○○至全國飯店一樓咖啡廳見面，我當場
    未看到支票，洪說支票已交子○○，我當時向林要支票，他
    說放在家裡，我覺有詐」等語（參原審八十五年一月二十四
    日訊問筆錄，即原審卷第三宗第十一頁）；核上開子○○及
    告訴人林富家、證人林士昌所言相合，渠等所言應非子虛，
    被告寅○○所辯，顯係卸責之詞，尚無可採。被告寅○○與
    龔自立、子○○共謀詐騙被害人林富家未遂，足以認定；公
    訴意旨另認被告Ｇ○○參與本案詐欺，惟尚無積極證據可資
    證明，自難認其亦係共犯。（十七）、被害人壬○○部分：
    此部分犯罪事實，業據被告Ｅ○○坦承不諱。其於本院前審
    第一卷八十八年七月十九日訊問時供稱伊已和解，已還壬○
    ○一千五百萬元左右等語。且此部分犯罪事實，迭經告訴人
    壬○○於調查局詢問、檢察官偵查、原審及本院調查中指訴
    歷歷（參台灣台北地方法院檢察署八十四年度偵字第一九○
    五八號卷，即編號Ｂ卷第三至五頁；前揭Ｃ卷第七十六頁背
    面至第七十七頁；原審八十五年二月六日訊問筆錄，即原審
    卷第三宗第三○三頁背面至第三四頁；本院上易第二卷，
    八十八年十二月六日訊問筆錄），有上開筆錄在卷足憑；被
    告Ｅ○○於原審通緝到案後，自白坦承：「（問：當初找壬
    ○○委託賣地？）是，Ｂ○○也說台中六信要買，是我找Ｂ
    ○○計劃，劉知我有二塊地，就要利用我那二塊地」、「（
    問：此案劉拿多少？）六百萬元現金，我親手交給他，第一
    次四百萬元，第二次二百萬元，在我車上給」、「（問：申
    ○○拿多少？）我不知道，申○○部分是劉去接洽」、「我
    只是想把房子及土地賣掉，我會認識Ｂ○○及申○○，是因
    Ｇ○○，Ｇ○○都是以此種手法，被害人所言都沒有錯」、
    「我知錯了，我有打電話給壬○○談和解，壬○○不肯」等
    語（參原審八十七年九月十一日訊問筆錄，即原審卷第十三
    宗第一三九頁）、「（問：這些案子主要是誰策劃？）我只
    參與二案，一是我賣壬○○，一是玄○○」、「（問：是否
    向李說太太及小孩要移民紐西蘭？）對，我這樣騙他」等語
    （參原審八十七年九月二十九日訊問筆錄，即原審卷第十三
    宗第一六三頁、第一六九頁背面）。嗣原審於八十七年十一
    月十八日令被告Ｅ○○與被告Ｂ○○當庭對質時，被告Ｅ○
    ○猶堅稱：「（問：是否有給劉六百萬元？）劉（指Ｂ○○
    ）說申○○（原判決誤書為「陳珠信」）要買來當停車塔，
    他說二邊賺，有說買成要給劉六百萬元，黃焜璜案時劉就知
    我有這塊地」、「（問：六百萬元何時拿給劉？）與壬○○
    簽約後，一次給四百萬元，一次給二百萬元，都是現金，是
    自李給我的九百萬元中拿給劉，確實有給劉錢」等語明確（
    參原審卷第十七宗第十六頁背面）。告訴人壬○○之指訴，
    應堪可採，被告申○○稱是Ｂ○○要仲介系爭土地給他，因
    該房地已被查封而作罷等語，及被告Ｂ○○辯稱告訴人壬○
    ○有拿資料給伊，伊介紹給申○○，申○○表示對該地有興
    趣，嗣發現該房地已被查封而作罷，伊未分得六百萬元等語
    ，核諸被告Ｅ○○自白供述被告Ｂ○○分得六百萬元再與申
    ○○朋分，及買賣過程中被告申○○確佯稱六信欲購該土地
    ，以致壬○○陷於錯誤等情，被告申○○、Ｂ○○上開所辯
    ，不足採信，被告Ｅ○○、Ｂ○○、申○○有參與共同詐欺
    壬○○犯行，已甚明顯；告訴人壬○○與被告Ｅ○○簽約時
    ，被告Ｅ○○僅提出土地所有權狀正本，壬○○並無異議，
    渠等並未查證房屋有無債權問題，亦未申請所有權謄本各情
    ，業據當時證人即在場之代書葉佐祥於警訊中證述屬實，有
    該筆錄可按（參前揭Ｂ卷第三十一頁背面），再參以渠等簽
    定之不動產買賣契約中並無隻言片語提及如何撤銷假扣押之
    情形，且該契約第十條復明定「乙方（即詹雨維）保證本件
    出賣不動產權，絕無來歷不明或供為自己及他人債務擔保或
    與第三人訂立租賃關係等情事，如有上情致與第三人發生糾
    紛時，乙方應負完全責任，即時理直，與甲方（即壬○○）
    無涉，否則視同違約，乙方願照本約第十二條約定任憑甲方
    處理」（原審卷第十六宗第八十一頁背面）等情，被告Ｅ○
    ○稱於簽約當時有告知告訴人系爭房地已經設定抵押，並經
    假扣押等語，尚無足採。況被告Ｅ○○於原審訊問中自承系
    爭房地當時市價每坪約值一百八十萬元至一百九十萬元間（
    參原審八十七年九月二十九日訊問筆錄，即原審卷第十三宗
    第一六九頁），惟其卻以高於市價之每坪二百萬元出售與壬
    ○○，告訴人壬○○若於締約當時即知該地經假扣押，焉有
    猶願以高於市價之價格購進之理，被告Ｅ○○此部分說詞，
    自不足採信；被告Ｅ○○、申○○、Ｂ○○早於八十三年十
    一月間即已同樣手法詐騙被害人黃焜璜，已如前述，是渠等
    間應屬熟識，則被告申○○、Ｂ○○若有意向被告Ｅ○○購
    地，自無須透過告訴人壬○○，足見渠等係設下圈套誘使告
    訴人受騙無訛；被告申○○於原審八十五年二月六日訊問中
    坦承有提出契約上價格須計載為每坪二百八十萬元（參原審
    卷第三宗第三○四頁背面），顯見渠等已對土地購買價格有
    所磋商，被告申○○嗣稱當時未討論買賣價格等語，應無可
    採；此外，復有載明收訖定金之告訴人壬○○與詹雨維（代
    理人為被告Ｅ○○）間所簽定之不動產買賣契約書一份（參
    前揭Ｂ卷第十一至十四頁、前揭Ｃ卷第一三六至一四○頁、
    原審卷第十六宗第七十九至八十二頁）、壬○○所交付被告
    Ｅ○○作為定金之支票三紙（參前揭Ｂ卷第十五、十六頁、
    原審卷第九宗第二九二—一頁、原審卷第十六宗第八十二頁
    反面、第八十三頁反面）、地籍圖謄本（前揭Ｂ卷第六頁）
    、台北市大安地政事務所土地複丈成果圖（同前卷第七頁）
    、代書葉佐祥、被告申○○之名片（同前卷第八、九頁）、
    系爭土地及建物登記謄本（同前卷第十八至二十五頁）、系
    爭土地及建物之土地所有權狀、建築改良物所有權狀（同前
    卷第二十六至三十頁）、台灣台北地方法院八十四年度存字
    第二四○二號提存書（參原審卷第三宗第三四七頁）、囑託
    查封登記書（參原審卷第五宗第十一頁）、詹雨維所簽之授
    權書（原審卷第五宗第十二頁）、被告Ｅ○○之台灣銀行存
    褶影本（參原審卷第十七宗第九十三頁）等資料附卷足徵，
    被告Ｅ○○、申○○、Ｂ○○等犯行均堪認定。（十八）、
    被害人巳○○部分：此部分之事實，迭經告訴人巳○○於調
    查局詢問，原審及本院調查中，指訴歷歷（參台灣台北地方
    法院檢察署八十四年度偵字第二五○○五號卷，即編號Ｈ卷
    第一至四頁、第九至十三頁、第三十五至三十七頁、原審八
    十五年二月六日訊問筆錄，即原審卷第三宗第三○五頁背面
    、第三○六、三○七頁、原審八十七年八月二十一日訊問筆
    錄，即原審卷第十三宗第一二○頁；本院上易第二卷，八十
    八年十二月六日訊問筆錄），並有載明收訖定金一億二千萬
    元之告訴人巳○○與被告張明德所簽訂之不動產買賣契約書
    （參台灣台北地方法院檢察署八十四年度偵字第二五五六四
    號卷，即編號Ｉ卷，第十九至二十一頁、原審卷第三宗第二
    三四、二三五頁）、告訴人所交付及被告鍾翠珍簽發之支票
    及票根（同前Ｉ卷第二十二頁、前揭Ｄ卷第一六四頁、前揭
    Ｈ卷第二十五、二十六頁、原審卷第三宗第二三六、二三七
    頁）、被告羅文忠署名明霖企業「董事長特別助理羅政宗」
    之名片、及張明德、詹謙吉之名片（前揭Ｈ卷第十三頁、Ｉ
    卷第四十八頁、原審卷第三宗第二三二、二三三頁）、系爭
    土地之登記簿謄本（參原審卷第二宗第一三四至一四八頁及
    外置袋）等在卷可稽；證人詹謙吉於調查局詢問中自白坦承
    犯行，供稱：「Ｇ○○告訴我，中和有筆土地要出售，掮客
    為莊文賢，且有國外大財團正在洽談購買該筆土地，若能找
    到買主搶先以低價購進，再轉手予該財團，可賺取可觀價差
    ，我亦可從中賺取一般土地交易慣例百分之三之佣金，希望
    我代尋買主」、「自七月底我將土地出售等上情告知巳○○
    後，他即積極與莊文賢及該筆土地地主張明德聯繫。期間Ｇ
    ○○告訴我欲洽購該筆土地的財團是香港白花油公司．．．
    八月初，巳○○要我引介與香港白花油公司代表見面，我遂
    聯絡Ｇ○○，某日午間在西華飯店與我和巳○○約晤，席間
    Ｇ○○介紹龔自立為香港白花油代表，龔自立並表示香港白
    花油公司確有購地計劃，且承購價在每坪三萬元之間，Ｇ○
    ○亦自稱代表香港白花油公司前來洽談購地事宜。自此次晤
    面後，巳○○遂確信有白花油公司購地其事。唯Ｇ○○事後
    向我表示，若巳○○付出購地定金後轉售白花油公司不成，
    我仍可拿到渠定金的百分之二十作為佣金，我驚問為何交易
    不成反有更高額佣金？Ｇ○○即向我表示渠在巨東建設主導
    過許多類此先承購再圖轉售賺價差不成的交易，介紹人一樣
    會有錢拿，叫我不必多問等語，我才知道渠等可能是要詐騙
    巳○○」、「我是因貪圖Ｇ○○許諾我的百分之二十佣金而
    一時糊塗，現回想深感後悔」、「八月初，我陪同巳○○至
    中泰賓館會晤地主張明德及其特別助理羅文忠商議購地價格
    ，惟未能達成協議。在八十四年八月十日左右巳○○打電話
    告訴我已與『羅特助』（羅文忠）談妥每坪售價為二萬六千
    元。數日後Ｇ○○亦叫我轉知巳○○：白花油公司願意以每
    坪二萬八千五百元承購，且在巳○○與張明德簽訂購地合約
    隔日便可馬上再簽轉售合約。巳○○對一切信以為真，便與
    張明德約定八十四年八月十六日在渠辦公室（板橋市○○路
    ○段三一號十六樓）簽約。另巳○○私下與我商議，表示渠
    手頭現金不足，簽約後最先到期之二千萬定金支票尚不足一
    千萬，希望我先調借予他，我將此事轉告Ｇ○○父子，Ｇ○
    ○表示事已至此，要我索性佯作與巳○○合資購地以堅其信
    ，至於支票由渠提供。八十四年八月十五日晚間，我與羅文
    忠至財神酒店喝酒，中途打呼叫器招張明德前來，後羅文忠
    暫時離開，回來時即手持鍾翠珍所開立之空白支票乙張交付
    予我，作為與巳○○合資購地之用。次日（即八十四年八月
    十六日）中午我與Ｇ○○、羅文忠父子，及張明德在龍普飯
    店用餐，席間Ｇ○○要我取出該空白支票，由渠當場填具金
    額一千萬元。餐畢我等即齊赴前述張明德辦公室與巳○○簽
    約」、「簽約後巳○○即催促我與白花油公司代表方面聯絡
    ，希望次日（八月十七日，原判決誤書為八月七日）能立刻
    簽立轉售契約，我答以八月十七日時間太趕來不及，遂改約
    八月十八日與白花油人員晤面。八十四年八月十八日下午十
    四時，我陪巳○○與偽稱香港白花油公司駐台代表的Ｇ○○
    、龔自立、廖先生、宋先生（以上二人我均不認識）會晤，
    Ｇ○○等提出轉售的二個條件：一、支付渠等三千萬元作為
    佣金，俾帶回香港打點，二、轉售合約必須原地主張明德副
    署。巳○○表示願在轉售後支付渠等三千萬元佣金，惟地主
    副署部分經席間一再以電話聯繫張明德，渠表示僅拿到定金
    支票尚未兌現，拒絕現在就將土地過戶於巳○○，亦不願副
    署，故巳○○與Ｇ○○等談判破裂，Ｇ○○等人即離席而去
    」、「Ｇ○○、羅文忠父子及張明德等人如何提領巳○○的
    購地定金我不清楚，但Ｇ○○曾在八月十八日轉售談判破裂
    後，囑付我要主動聯絡巳○○，使渠以為與白花油公司的轉
    售生意仍有希望，俾繼續交付佣金及兌現已交付之定金支票
    ，以期渠等能將三千萬佣金及一億二千萬元之簽約金全數提
    領到手。之後於八十四年八月二十九日，羅文忠將張明德開
    立合計一百八十萬元之四張支票交付予我，表示巳○○的定
    金支票僅兌提領得手一千萬元，上述一百八十萬元支票即是
    本次交易我的佣金」、「Ｇ○○、龔自立等人的香港白花油
    公司駐台代表身分原本就是假的，此次交易從頭到尾就是要
    設局詐騙巳○○」、「（問：你是否曾向巳○○保證，與地
    主張明德簽約完後，隔日可立即與香港白花油公司簽約完成
    轉售？）我確有向巳○○作出此保證，不過係Ｇ○○指使我
    ，要我對巳○○作此虛偽保證」、「（問：依前述巳○○於
    八十四年八月十六日與張明德簽約，你何以未及安排冒牌之
    白花油公司人員前與巳○○約晤？）因巳○○所開立之定金
    支票最早到期者係八十四年八月十八日，故Ｇ○○告訴我，
    等渠等拿到錢後（提領巳○○支票並兌現後）再行約晤，因
    此我等未在八十四年八月十七日與巳○○約晤洽談轉售事宜
    」等語綦詳（參前揭Ｈ卷第七十一至七十五頁），嗣於檢察
    官偵訊時猶坦承：「（問：八月初在西華飯店羅某介紹龔自
    立是白花油代表，他自己也是代表談判？）是的，我是在事
    後羅某向我表示其實在轉售不成我仍有佣金，我才知道是詐
    騙，我因貪圖該佣金，一時糊塗才與他繼續詐騙」、「（問
    ：Ｇ○○還叫你保證在巳○○與張明德簽約的隔日白花油就
    可以簽約？）是的，Ｇ○○叫我佯稱與巳○○合資購買，Ｇ
    ○○就交給我一千萬元（按係支票）」、「（問：八月十六
    日中午在龍普飯店情況如何？）羅文忠在前一天晚上就把鍾
    翠珍的空白支票交給我，本來他要我自己填，我不想，隔日
    我與Ｇ○○、羅文忠、張明德、莊文賢吃飯，Ｇ○○就在我
    拿出的該空白支票上簽一千萬元」、「（問：羅某簽時有何
    人看到？）我、羅文忠、張明德、莊文賢」、「（問：八月
    十八日下午二點鐘，本來假裝與白花油簽約，Ｇ○○提出二
    個條件？）是的，是我帶巳○○簽約前，他以電話告知我他
    會提出二個條件，也就是要支付白花油代表三千萬元作為佣
    金和轉售合約必須經由地主張明德副署」、「（問：八月十
    八日談判破裂後Ｇ○○是否還要你聯絡巳○○轉售白花油還
    有希望？）是的，目的就是要兌領巳○○其他支票，我是去
    說服巳○○指要這些支票讓地主領到錢，地主即可副署」、
    「（問：是誰交給你一百八十萬元支票？）是羅文忠，在龍
    普飯店交給我」、「（《提示調查局筆錄》是否實在？）屬
    實，我第一次在調查局筆錄是因剛回國還沒有想清楚，不敢
    承認，我現想清楚」（參前揭Ｈ卷八十五頁背面至第八十七
    頁）等語在卷可稽，並有其所書立之自白書一紙在卷可考（
    參前揭Ｈ卷第八十二至八十三頁），且詹謙吉於原審調查、
    審理中亦坦承其於偵查中所為之自白及所寫之自白書係出於
    自由意願，均屬實在（參原審八十五年七月二日訊問筆錄，
    即原審卷第五宗第七十一頁背面；原審八十七年十一月三十
    日審理筆錄，即原審卷第十七宗第一七六頁背面），其所言
    自堪可採。由上可知被告Ｇ○○及龔自立偽稱係香港白花油
    駐台代表之人，惟查香港白花油公司並無駐台代表，此外被
    告Ｇ○○又要詹謙吉假裝合買人，被告Ｇ○○及龔自立顯係
    設局詐騙巳○○至明，而羅文忠事前扮演張明德特助，且事
    後又負責將贓款一百八十萬元支票交給詹謙吉，其亦參與設
    局詐騙巳○○至明，莊文賢扮演掮客外，復與被害人巳○○
    向地主張明德聯繫，促成買賣，其有介入騙局亦明。又張明
    德於八十四年八月十六日中午與詹謙吉、Ｇ○○、羅文忠父
    子等人在龍普飯店用餐時，明知空白支票上金額一千萬元由
    被告Ｇ○○偽填，仍與巳○○簽約而收受該支票作為定金，
    事後又提領交還被告Ｇ○○轉供鍾翠珍所開立之支票戶頭兌
    現，其亦參與本案共同詐騙甚明，證人莊文賢於調查局中坦
    承：「張明德名下有塊土地，地號為中和市○○○段頂南勢
    角小段三二八—四五、三二八—四六兩筆，張明德、古杏未
    夫妻二人，及Ｇ○○、羅文忠父子二人彼此勾結合謀，意圖
    以該兩筆地號土地為誘餌，設局詐騙金主，Ｇ○○父子並安
    排我為售地掮客」、「他們只安排我擔任土地中間人（即掮
    客）的角色」、「當初羅文忠告訴我，渠與渠父親會負責找
    人來買土地，且稱渠等找到金主後，會告訴那個人這筆土地
    的中人是我，待這名金主和我聯絡後，我即負責帶渠看地及
    洽談售價」、「從未有白花油公司人員前來看地」、「詹謙
    吉是告知巳○○前來購地之人，故渠顯係莊某（按係羅某之
    誤）父子集團成員之一」、「我只知道Ｇ○○等人涉計詐騙
    巳○○，至於如何詐騙，我並不清楚」、「我的確不知道渠
    等如何設計，如何進行詐騙，Ｇ○○父子只要求我作好土地
    中人角色就可以了」、「約在今（八十四）年七、八月間，
    幾乎天天與巳○○聯絡，最後議定價格為每坪新台幣二萬六
    千元，總價六億餘元，簽約金為一億二千萬元，且可分期支
    付」等語在卷（參前揭Ｈ卷第十五至十七頁），核與告訴人
    巳○○所述相同，且與證人詹謙吉所述相符。按莊文賢係被
    告Ｇ○○之妹婿，有親戚之誼，為渠等所是認，衡情斷無誣
    攀被告Ｇ○○父子入罪之理，其所供自屬可採。是被告Ｇ○
    ○及羅文忠、張明德等共同設局詐騙告訴人巳○○無疑，莊
    文賢明知渠等係設局詐騙，猶同意擔任掮客之角色以賺取佣
    金，有詐欺犯行自明，其嗣於審理中翻異前供，顯係嗣後卸
    責之詞，要無可採；被害人巳○○首張到期之面額一千萬元
    支票已由張明德提領，為其所供認不諱，核與被害人巳○○
    所訴相符；鍾翠珍所簽發之支票，係借被害人巳○○之用，
    且票款一千萬元為張明德所提供，於八十四年八月十九日存
    入鍾翠珍帳戶，為張明德所肯認，而羅文忠取得該張支票及
    Ｇ○○於其上填寫金額並交付詹謙吉，張明德均在場目睹，
    業經證人詹謙吉、陳再明供證在卷。是張明德明知借款之人
    係向其購地之被害人巳○○，且係用以支付購地定金之用，
    竟猶聽從被告Ｇ○○指示簽約收受，又私下借款予被告Ｇ○
    ○供輒支票，此間悖異常情之處，至為明顯，張明德應有參
    與本件騙局；又古杏未雖未於張明德與被害人巳○○簽約時
    在場，但其於張明德於八月十六日取得巳○○所簽發之四紙
    支票後，次日即由古杏未在寶島商銀儲蓄部開立帳戶，企圖
    迴避票據交換可能延誤提領日期，期能於八月十八日面額一
    千萬元支票一到期立刻軋入提示，但因當日莊某帳戶存款不
    足一千萬元未果；八月十九日款項入帳後，立即由古杏未以
    現金方式一次全部提領交付張明德，為古杏未所供認不諱，
    並供稱：「（問：八月十七日寶島帳戶是誰在用？）張明德
    。八月十九日我去提領一千萬後交我老闆張明德，後來與張
    至華南銀行中興分行匯到我華銀埔墘分行之帳戶，及永大及
    明霖均是甲存。因我老闆也有土地買賣均是以這種方式」、
    「八月十六日巳○○到公司我在場，我知道有這買賣，我只
    在八月十六日才見到詹謙吉，其他沒見過。我見過莊二次，
    一次在八月十六日，另一次他帶人來拿東西時」等語（原審
    卷第三宗第三○五頁背面至第三○六頁）、「（問：是你去
    開戶的？）是，我不只開這個戶，開戶同時張明德也在場，
    票是開戶當天張明德同時軋入的，提款單是我寫的沒錯，我
    提出來後將錢交給張明德，後來現金是張明德拿走，我沒有
    陪同張明德去鍾翠珍那」等語（本院八十九年十二月十三日
    筆錄），另參諸莊文賢前供稱：「張明德、古杏未夫妻二人
    及Ｇ○○、羅文忠父子二人彼此勾結合謀，意圖以該兩筆地
    號土地為誘餌，設局詐騙金主」等語（參前揭Ｈ卷第十五頁
    背面），證人陳再明亦證稱：「今（八十四年）六月起，張
    明德、古杏未夫婦即與Ｇ○○、羅文忠父子二人共謀，意圖
    以前述南勢角兩筆土地設局詐騙．．．張明德夫妻與Ｇ○○
    父子原係舊識，今（八十四年）六月間，張明德夫妻財務週
    轉履生問題，乃與Ｇ○○父子商議，設局偽稱欲出售前述二
    筆土地」等語（同前卷第五頁背面至第六頁），互核相符。
    另古杏未、張明德兩人非夫妻關係，除據上揭證人莊文賢、
    陳再明供述外，另證人潘志寬（古杏未姐夫）亦證稱張明德
    是「古杏未之男友」（Ｈ卷第十九頁背面）。又詹謙吉於自
    白中亦供稱：「張明德是地主，並與渠同居人古杏未負責提
    領所詐騙款」等語（Ｈ卷七十五頁），另證人羅素有證稱：
    「簽約後數日，古杏未在公司告知我及會計鍾小姐，該二筆
    土地因買主（即被害人巳○○）資金不足而跳票，買賣遂不
    成。後數日古杏未要我將該筆土地抵押設定予古文達、古周
    武，渠二人是其兄弟」等語（同前卷第四十三頁背面）。古
    杏未亦坦承：「古文達是我哥，古周武是我弟。我指示設定
    給古文達、古周武，因他二人有錢借給張明德」等語（原審
    卷第十宗第二四七頁背面）。又被告Ｇ○○供稱：「古杏未
    在張明德公司，是他太太或同居人。談事均到台北巨東公司
    找我。古杏未沒到公司，但一次在三普飯店（應係龍普飯店
    ）時古杏未有來，古杏未是一起吃飯」等語（原審卷第四宗
    一九五頁）。古杏未既夥同張明德一起參與被告Ｇ○○聚會
    ，而如前所述，被告Ｇ○○又係在聚會中於上揭空白支票上
    簽填金額、日期，交予詹謙吉再交給巳○○當訂金之人，如
    謂古杏未不知情，殊難採信；證人詹謙吉、莊文賢前開所供
    與告訴人巳○○之指訴，均相吻合，復經證人即張明德之司
    機陳再明於偵查中證述無誤（參前揭Ｈ卷第五至八頁），被
    告Ｇ○○及羅文忠、張明德、詹謙吉、莊文賢、古杏未、龔
    自立等共謀設局詐騙告訴人巳○○之定金，至臻明確；被告
    Ｇ○○於台灣台北地方法院檢察署收押禁見時，企圖與同被
    收押禁見之詹謙吉串證，曾於八十四年十一月十五日中午，
    託台灣台北看守所雜役蒲政忠於中午送飯時，傳遞紙條予詹
    謙吉，內容為：「你要說那一千萬是借給巳○○的．．．如
    轉賣成功他會給你吃紅六百萬，不成時，他會原金還你．．
    ．六月間你到公司來找我說你在國外有買主想買土地，你想
    賺差價．．．我就介紹幾塊土地給你．．．後來你認為張明
    德那塊地不錯，就直接與張明德接洽．．．支票是你向文忠
    （指羅文忠）借．．．後來你就拿現金交給文忠及文忠的媽
    媽．．．你約我去西華飯店主要是讓我知道轉賣的事而已．
    ．．我與他們只見一次面而已」等語，已經證人詹謙吉供稱
    ：「於收押期間八十四年十一月十五日中午，Ｇ○○曾託台
    北看守所雜役綽號『阿忠』者，趁中午送飯機會傳遞一張紙
    條予我，寫明要我依紙條所載要點與其串供，我不願一錯再
    錯，願意將此紙條提供貴局人員參考，希望司法能予我自新
    機會」、「（阿忠拿紙條給你時你如何處理？）我假裝撕掉
    ，而且留下來，表示我真的願意坦承悔過」等語不諱（參前
    揭Ｈ卷第七十四頁背面、第八十七頁），並經證人即雜役蒲
    政忠證述屬實（同前卷第七十七至七十九頁、第八十四、八
    十五頁），復有查扣該紙條存卷可據（參前揭Ｈ卷第七十六
    頁，原本外置），是被告Ｇ○○亟欲藉串證以掩匿渠等詐騙
    犯行之情，昭然若揭；香港白花油公司並無駐台代表，被告
    Ｇ○○與龔自立亦非該公司之員工，且白花油公司亦無任何
    在台購地計畫或委由被告Ｇ○○與龔自立接洽購地事宜等情
    ，已據證人即白花油公司總經理顏福成證述屬實（參前揭Ｈ
    卷第三十八、三十九頁），是被告Ｇ○○與龔自立辯稱渠等
    係白花油公司代表，欲購買系爭土地等語，顯係詐騙手段益
    明；公訴人認鍾翠珍、吳惠琴亦參與本件詐欺犯行，惟原審
    認為尚無積極證據可資證明，本院亦同此認定，渠等應非本
    件共犯。（十九）、被害人宇○○、地○○部分（即起訴書
    犯罪事實欄編號十部分）：此部分之事實，業據被害人地○
    ○及宇○○指訴綦詳。被害人地○○指稱：「（問：八千萬
    元票據由誰簽發？）我，也就是鍾國潭與張世明介紹我買系
    爭土地再轉賣時，原本提及他們也要合夥出資，但是後來他
    們說他們資金不夠，要我買下轉賣後分紅給他們，所以我就
    找我叔叔宇○○一同出資，由我先匯現金三千五百萬，我叔
    叔付了四千五百萬元現金，我開票八千萬。（問：丙○○為
    何還你八千萬支票？）因為買方事後藉故不買，我擔心定金
    全被沒收，就多次找地主洽商希望他不要沒收，最後丙○○
    提出一個條件就是要我簽切結書，內容是他已將這一億六千
    萬元定金全部還我，我為了拿回這八千萬元才簽下切結書，
    而切結書這一份是由丙○○留下來。（問：為何申○○未付
    定金你們就與丙○○簽約？）我們曾經向申○○說請他付定
    金，但是他說我們並不是地主，沒有權利提出這個條件，而
    本件買賣都是在六信的監事主席辦公室內洽商，申○○也一
    直說六信要買，我們以為沒有問題，所以跟丙○○簽約」（
    參Ａ卷第九十八至一○一頁，Ｄ卷第一一二至一一三頁）、
    「丙○○稱有把錢匯給我，詢問王是如何把錢匯給我。我有
    與丙○○立切結書，表示王已返還我全部定金額，因我為了
    拿回我的票，事實上支票已返還，現金沒有還我」等語（第
    十六宗第六十三頁反面至第六十四頁）。另被害人宇○○指
    稱：「地○○是我姪兒，跟我說（六信）要買地，他要買下
    來賣六信，但他缺錢，邀我合夥，後申○○邀我們在台中六
    信辦公室談，申○○拷貝我的身分證後說六信要開發，驗明
    正身，不要騙他。後來與地○○看地時，丙○○地主作第四
    台的，還帶我們繞了一圈，要求定金五千萬，簽約時我們有
    帶定金五千萬之支票去，丙○○說不行，要本票且改成八千
    萬。我們有跟申○○講地主要八千萬定金，申○○要我們放
    心，我們簽好他馬上簽，當天晚上沒簽約因要改八千萬。後
    約隔天，直接匯八千萬到丙○○戶頭，王有一起去，簽好約
    ，錢也匯，近中午找申○○，他去渡假要二、三天才回來，
    後來就找沒有人」（參第十一宗第一四五頁背面至第一四七
    頁）、「他們是集團，是我姪兒地○○跟我說要我投資，說
    台中六信要買地，我出資四千五百萬元現金，錢交給丙○○
    ，簽約時我有去，及地○○及丙○○，我在簽約前我有去過
    六信，申○○叫秘書拿我身分證去拷貝，申○○當場說六信
    要買，我不知那塊是什麼地，我確定申○○要買，一坪十六
    萬二千元或十八萬元，我當時有向申○○說要拿定金，他說
    他們合作社沒有付定金，沒有與申○○去看過地。（問：申
    ○○後來為何不買？）與丙○○簽約後，錢付丙○○後，就
    找不到申○○。」等語（原審卷第十三宗第七十六頁背面至
    第七十七頁、第一七三頁背面至第一七四頁，第十五宗第十
    五頁背面至第十六頁），此外，並有資金流向資料，附卷可
    稽（Ｇ卷第二一三至二一五頁；原審卷第八宗第五十三、五
    十四頁）；被告申○○雖迭於原審及本院否認此部分事實，
    強調未見過地○○、宇○○等語，惟本院前審於九十年二月
    十五日審理時證人魏麗淑證稱：「（你的職業為何？）土地
    代書。（你是否知道地○○等人向丙○○買地的情形？）是
    ，地○○他們告訴我說他們已經找到買主，所以一定要跟丙
    ○○簽約，當天地○○他們也找了袁律師來看契約，後來簽
    完約後定金付完，地○○找我再擬定他與新買主的契約，擬
    定後我們到六信總社與申○○見面，申○○安排我們到接待
    室，陳先生說他要跟合夥人聯絡後，才能決定，陳先生叫我
    們去樓下的辦公室等，後來陳先生告訴我們他的合夥人去日
    月潭，要等到他的合夥人到中信飯店後才能聯絡，後來地○
    ○他們告訴我說申○○先生知道有賺差價的事買賣可能不成
    功，叫我先離開，後來我就不知道了」等語，足見被告申○
    ○供述不實，顯然前此所為與丙○○等人互不認識無共同詐
    欺之供詞應屬卸責之詞，不足採信。被告申○○明知「合作
    社不可能越區買土地」（原審卷第十五宗第十六頁），猶佯
    與被害人洽商購地事宜，且以工業用地得變更為住宅用地為
    可購土地理由當藉口，使被害人誤以為六信確有購地之意，
    進而積極與地主丙○○磋商土地買賣事宜，待被害人因定金
    額度升高而有疑慮時，被告申○○復保證一旦被害人與土地
    所有權人完成簽約，六信即可馬上與被害人簽訂買賣契約，
    以堅被害人簽約之信心。惟於被害人依約前往六信時，卻藉
    詞拒絕買受，其有施用詐術甚明；被害人地○○與丙○○之
    間，對於簽約當時交付八千萬元支票及匯入八千萬元現金部
    分並無爭執，對嗣後為返還定金事，雙方曾簽訂書面資料（
    和解書或切結書），並領回八千萬元支票部分亦無爭執，僅
    對於八千萬元現金是否返還一事供詞不同，經查被害人地○
    ○陳稱：「（問：丙○○為何還你八千萬支票？）因為買方
    事後藉故不買，我擔心定金全被沒收，就多次找地主洽商希
    望他不要沒收，最後丙○○提出一個條件就是要我簽切結書
    ，內容是他已將這一億六千萬元定金全部還我，我為了拿回
    這八千萬元才簽下切結書，而切結書這一份是由丙○○留下
    來」（Ｄ卷第一一二至一一三頁）、「我有簽一份切結書，
    說丙○○退還我一億六千萬元。票有還，現金沒有還，當初
    王要我簽切結書，才願還我支票」（原審卷第十五宗第十七
    頁）、「丙○○稱有把錢匯給我，詢問王是如何把錢匯給我
    。我有與丙○○立切結書，表示王已返還我全部定金額，因
    我為了拿回我的票，事實上支票已返還，現金沒有還我」等
    語（原審卷第十六宗第六十三頁背面至第六十四頁），只承
    認拿回支票，否認拿回現金。又丙○○稱：「問：（起訴書
    ）第十件意見？）已和解，錢已還他們了˙˙˙（問：第十
    案之和解條件？）買賣契約解除，我所收到之錢全部還給他
    。我共收八千萬元現金，八千萬支票未提示均還他們」（原
    審卷第四宗第一三四、一三五頁）、「（有無收到八千萬？
    ）有，定金是一億六千萬，八千萬現金八千萬支票，拿到錢
    後，我去買一塊土地要建工廠，過幾天後，他說不要買了，
    要求退還定金，一億六千萬全部退還，支票還給他，八千萬
    現金『分期匯』給他，有寫和解書，憑據找不到」等語（原
    審卷第十一宗第一四六頁），嗣又改稱：「一億六千萬元我
    都退了，現金八千萬元我有還，『地點在我公司』，時間我
    忘了」等語（原審卷第十七宗第一六二頁背面至第一六三頁
    ），先稱『分期匯』給他，後稱在『在我公司』還給他現金
    ，前後不符，已不足採信。又按八千萬元並非小數目，倘如
    被告丙○○所言係分期匯還，則為免日後糾紛，一般人均會
    妥慎保管匯款單據，豈有找不到之理，又設如丙○○所言係
    在公司返還，姑不論其前後供詞已有矛盾，八千萬元之體積
    龐大，風險極高，以現金方式提領、交付顯與常情不符，此
    外，復查無返還定金八千萬元之確實事證，足認丙○○此部
    份之供詞純屬虛構，八千萬元並未返還地○○；丙○○對於
    卷附彰銀所製資金流向圖之資料（偵查Ｇ卷第二一三頁），
    其真實性並不否認，並解釋：「（問：洪龍圳、沈登賢是何
    人？）洪是市場青菜批發，他太太與我太太為姊妹。沈是我
    賣一筆土地，泉州厝之土地收定金後要買地，我付定金，結
    果他不讓我買。沈是賣方。和我賣泉州厝土地無關。洪與泉
    州厝之地無關，我和他有金錢往來。（問：那些人曾至現場
    看地？）我的土地在嘉義縣中埔而不是泉州厝之土地。去看
    地之人很多，包括地○○，宇○○我不認識，張世明、鍾國
    譚我均不認識˙˙˙（問：在定金還被害人前，是否交付錢
    ？）我收到八千萬還給洪龍圳二千萬元，付五千多萬給沈登
    賢做買土地之定金，土地在嘉義縣番路鄉。後來因地○○沒
    繼續履行，故沈這邊之土地沒買成。我再向洪龍圳借二千萬
    回來，我付沈之五千六百萬定金，向他借五千萬回來。等土
    地有處理才還他。當時與沈未簽約。我與沈交易價額三億多
    。我們是付訂後才寫契約」等語（原審卷第四宗第一三四、
    一三五頁）、「（問：張世明、鍾國譚、洪龍圳、沈登賢認
    識否？）均不認識（問：對於資金流向資料意見？）給沈登
    賢五千六百萬，是向他買土地定金，洪龍圳的二千萬，是向
    他借還給他，後又向他借回來還給地○○。（問：有何證據
    證明？）沒有，借據、票都撕掉了，土地買賣也解約了，契
    約書也不在了」等語（原審卷第十一宗第一四六、一四七頁
    ），由上可見丙○○在原審首次被問及資金流向時，顯得語
    無倫次。查丙○○將前開沒收之定金，先於八十二年十月一
    日由丙○○自其彰銀東嘉義分行轉帳流入連襟洪龍圳之帳戶
    二千萬元，及沈登賢之帳戶五千六百萬元，隨即於八十二年
    十月四日復由沈登賢前開帳戶開具台支支票乙紙、面額五千
    萬元、及由洪龍圳前開帳戶開具台支支票乙紙、面額二千萬
    元，流回丙○○設於玉山銀行嘉義分行之戶頭一節，有卷附
    彰銀所製資金流向圖、及面額二千萬元、五千萬元台支支票
    影本各一紙在卷可稽（偵查Ｇ卷第二一三、二一四、二一五
    頁）。丙○○雖嗣後表示匯入洪龍圳帳戶之二千萬元係為償
    還借款（資金流向資料上所記載匯入洪龍圳帳戶二百萬係筆
    誤），匯入沈登賢帳戶之五千六百萬元係土地買賣定金等語
    。惟查巨額借款返還未久仍可全額再借已屬罕見，而五千六
    百萬定金支付後尚能借回五千萬元，更有逸脫常理之嫌；至
    於三億多元之土地買賣契約，竟能於簽訂之前先付五千六百
    萬元定金再形諸文字，則顯然違背交易之慣例；最後這一切
    過程所涉及之借據、票據及契約皆杳然無蹤，適足證明其對
    資金流向所為之說明均屬虛妄，目的在遮掩其利用渠等帳戶
    以洗錢手法漂白詐欺贓款朋分之事實至明；本件與其他案件
    不同之處，在於並未有第二假合夥人出現。惟查是類案件中
    第二假合夥人之作用有二，一是堅定被害人之信心，二是補
    充被害人資金之不足。而本件仲介人鍾國譚與被害人地○○
    係「相交十餘年的朋友」，且均為建設公司負責人，故地○
    ○並未料到鍾國譚是詐欺行為之媒介，乃可明瞭。其次，被
    害人地○○曾稱：「鍾國潭與張世明介紹我買系爭土地再轉
    賣時，原本提及他們也要合夥出資，但是後來他們說他們資
    金不夠，要我買下轉賣後分紅給他們，所以我就找我叔叔宇
    ○○一同出資，由我先匯現金三千五百萬，我叔叔付了四千
    五百萬元現金，我開票八千萬」等語（Ｄ卷第一一二至一一
    三頁），故並非渠等未曾考慮合夥出資，而係地○○資力充
    分，是被告等自毋庸借助第二假合夥人之角色；綜上所述，
    本案被告申○○及丙○○、串通鍾國譚、張世明二人共同詐
    欺騙被害人宇○○、地○○，事證亦明，渠等犯行洵堪認定
    。被告Ｇ○○、申○○、丁○○、Ｂ○○、寅○○、Ｅ○○
    、癸○○前揭之所辯，無非卸責之詞，不足採信，本件事證
    明確，被告Ｇ○○、申○○、丁○○、Ｂ○○、寅○○、Ｅ
    ○○、癸○○前揭之犯行均堪認定。被告Ｇ○○、丁○○、
    Ｂ○○請求傳訊證人子○○，被告Ｂ○○請求傳訊張世明、
    呂東益、壬○○、黃明彥、劉武化等，因本件事證已明，且
    子○○前之證述已詳，且於修正刑事訴訟法施行前依當時之
    法定程序所製作取得之前揭證據，其證據能力不因修正刑事
    訴訟法實施而受影響，是前揭之請求，核無必要，被告癸○
    ○請求函台北市不動產仲介經紀商業同業公會查賣主與仲介
    約定賣主以某一價格委託仲介銷售，不另付佣金，而以仲介
    實際銷售價格與賣主委託銷售價格之差價作為佣金，此種約
    定在民國80年以前是否為法所不許，又在賣主與買主簽訂買
    賣契約並收取定金後，賣主即交付部分佣金予仲介有否違反
    常情等，惟查本件係在被告有無詐欺之情事，與被告請求函
    查之買賣交易之約定及佣金如何給付等，尚屬無關，且本件
    事證已明，核無必要。
二、按刑法上所規定之常業犯，只須有賴某種犯罪為業，並恃以
    維生之意思，而有事實上之表現為已足，不以藉該犯罪為唯
    一生活之依據為必要，縱令尚有其他職業，亦無礙於常業罪
    之成立。查被告Ｇ○○、申○○、丁○○、Ｂ○○、寅○○
    、Ｅ○○均非地主，惟被告Ｇ○○從事土地買賣仲介業，所
    犯右開詐欺罪名多達八次，被告申○○於行為時雖曾擔任台
    中六信監事，惟詐欺犯行多達七次，；被告丁○○於右開犯
    行達六次之多，被告Ｂ○○詐欺犯行共計五次，被告寅○○
    雖先後擔任彰化縣二林鎮鎮長、台灣省議會祕書、省議會公
    關室主任，惟先後四次利用土地買賣詐欺被害人，被告Ｅ○
    ○於本件犯行多達四次，被告癸○○為地主，卻先後二次利
    用其同一筆土地與詐騙集團共同詐騙他人，共同詐欺所得總
    金額又高，均係恃犯罪維生，反覆從事詐欺之職業性活動，
    核被告Ｇ○○、申○○、丁○○、Ｂ○○、寅○○、Ｅ○○
    、癸○○所為，均係犯刑法第三百四十條之常業詐欺罪。起
    訴意旨認被告Ｇ○○、申○○、丁○○、Ｂ○○、寅○○、
    Ｅ○○、癸○○等人係犯刑法第三百三十九條第一項之普通
    詐欺罪，尚有未洽，起訴法條應予變更，又因常業犯屬於集
    合犯之性質，本質上為一罪，是被告寅○○、丁○○、Ｅ○
    ○、申○○、Ｂ○○雖另涉同法第三百三十九條第三項、第
    一項詐欺取財未遂罪（即事實欄編號七、十三、十六七部分
    ），仍應從重之以一常業詐欺罪論處，並且無想像競合犯之
    適用。又按共同正犯之意思聯絡，不限於事前有所協議，其
    於行為當時，基於相互之認識，不論其為明示或默示，以共
    同犯罪之意思參與者，亦無礙於共同正犯之成立；又共同正
    犯之意思聯絡，原不以數人間直接發生者為限，即有間接之
    聯絡者，亦包括在內，業據最高法院七十三年台上字第一八
    八六號、二三六四號、七十七年台上字第二一三五號判例闡
    釋在案。是本案被告等人對於前開所涉案件，多於事前有所
    謀議並詳予分工，為共犯固毋論矣，縱係行為當時加入，或
    係間接聯絡，揆之上述說明，不論渠等間有無明示，仍屬共
    同正犯，被告Ｇ○○、申○○、丁○○、Ｂ○○、寅○○、
    Ｅ○○、癸○○分別與附表所示之共犯有犯意之聯絡及行為
    之分擔，為共同正犯，又被告申○○曾於七十八年間因妨害
    公務案件，經本院台中分院判處有期徒刑六月，減為有期徒
    刑三月，於八十年四月二十九日易科罰金執行完畢；被告Ｂ
    ○○於八十一年間，因誣告案件，經台灣台中地方法院判處
    有期徒刑三月，甫於八十二年二月十七日易科罰金執行完畢
    ；被告癸○○於七十五年間，因賭博案件，經台灣台中地方
    法院判處有期徒刑六月，於七十五年一月三十日易科罰金執
    行完畢；均有各該被告全國前案紀錄表在卷可按，彼等於有
    期徒刑之執行完畢後，五年以內再故意犯本案有期徒刑以上
    之刑之罪，均為累犯，依法加重其刑，按被告行為後，刑法
    業於94年2月2日修正公布，95年7月1日起施行，按行為後法
    律有變更者，適用行為時之法律，但行為後之法律有利於行
    為人者，適用最有利於行為人之法律，修正後刑法第2條第1
    項定有明文。又按刑法第2條第1項之規定，係規範行為後「
    法律變更」所生新舊法比較適用之準據法，故被告行為後刑
    法條文之修正，對於被告並無有利或不利之情形者，即無適
    用修正後刑法第2條第1項之規定比較新舊法適用之問題。查
    94年2月2日修正公布，而於95年7月1日生效實施之新刑法第
    28條雖將舊法之「實施」修正為「實行」。其中「實施」一
    語，涵蓋陰謀、預備、著手及實行之概念在內，其範圍較廣
    ；而「實行」則著重於直接從事構成犯罪事實之行為，其範
    圍較狹；二者之意義及範圍固有不同，但對於本件被告Ｇ○
    ○、申○○、丁○○、Ｂ○○、寅○○、Ｅ○○、癸○○之
    實行常業詐欺犯行，對其並無「有利或不利」之影響，自應
    適用裁判時法，又新刑法第47條雖將舊刑法修正限制為受徒
    刑之執行完畢，或一部之執行而赦免後，五年以內「故意」
    再犯有期徒刑以上之罪者，始成立累犯。但上述新舊法之規
    定，對於本件被告申○○、Ｂ○○、癸○○故意犯前揭之罪
    ，無所謂「有利或不利」之情形，依上說明，應無適用修正
    後刑法第2條第1項之規定比較新舊法適用之問題，又刑法第
    340條常業詐欺罪之規定業經刪除，但本件被告所犯本罪之
    時間在刑法修正施行前，而當時常業詐欺罪，其法定本刑為
    一年以上七年以下有期徒刑，得併科五萬元以下罰金，刑法
    修正後，因常業犯已經刪除，應將所犯詐欺罪分論併罰，合
    併計算其法定最高本刑較原常業犯之法定刑為重，依刑法第
    2條第1項之規定，應適用較輕之修正前刑法第34 0條而論以
    常業詐欺罪。另按依修正後刑事訴訟法施行法第7條之3規定
    ：「中華民國92年1月14日修正通過之刑事訴訟法施行前，
    已繫屬於各級法院之案件，其以後之訴訟程序，應依修正刑
    事訴訟法終結之。但修正刑事訴訟法施行前已依法定程序進
    行之訴訟程序，其效力不受影響」，而92年2月6日修正公布
    之刑事訴訟法，業於同年9月1日施行，本件係於修正刑事訴
    訟法施行前繫屬於原審法院，此有原審法院收文章蓋於台灣
    台北地方法院檢察署送審函可稽，本件引用修正刑事訴訟法
    施行前依當時之法定程序所製作取得之前揭證據，其證據能
    力不因修正刑事訴訟法實施而受影響。公訴意旨另略以被告
    寅○○、Ｇ○○、癸○○及羅文忠、傅黎志共謀以癸○○位
    於新竹縣竹東鎮○○段第一四○、四一、四二等地號土地詐
    騙，乃於七十九年十月間，由被告寅○○令黃○○向Ｃ○○
    詐稱Ｇ○○任職之周武公司董事長藍真民有意以每坪十一萬
    五千元之價格購買癸○○前開四筆土地，渠欲邀蔡某及傅黎
    志（時任彰化縣二林鎮代表會主席）共同購下該地，再轉售
    予藍真民，賺取差額。嗣黃○○乃邀約Ｃ○○，經江水堂介
    紹與地主癸○○洽談，癸○○即佯稱該筆土地每坪願以九萬
    五千元讓售。渠等再與Ｇ○○及其子羅文忠接洽，羅氏父子
    則佯以證實藍真民開價以每坪十一萬五千元之價格購買，且
    同意於同年十月九日至台中市全國大飯店簽約，致Ｃ○○認
    此間果真有每坪二萬元之差價，乃決定與黃○○、傅黎志先
    向癸○○合購下該地後再轉售予藍真民。三人即與癸○○於
    同年十月九日至Ｃ○○處書立不動產買賣契約，當場由Ｃ○
    ○支付訂金三千萬元（開具當日合庫台中支庫帳號四十六之
    二號，票號ＢＣＤＭ一七九三九三合庫本票乙紙），傅黎志
    支付三千萬元（分別開具當日台銀台中分行帳號廿號、面額
    一千五百萬元、票號ＢＤ0000000；及同日合庫台中
    支庫帳號十二之五號、面額一千五百萬元、票號ＡＣ000
    0000本票二紙），黃○○支付同日彰銀溪湖分行、面額
    九百零八萬四千九百五十元、發票人陳月嬌、帳號一九二二
    之支票一紙，總計六千九百零八萬四千九百五十元之定金交
    予癸○○收執，蔡、黃、傅三人與癸○○簽完書面契約，同
    日晚上於約定時間與買主藍真民簽立買賣契約，Ｇ○○卻籍
    口時間已晚，而拖延至翌日（即十日）再簽約。詎翌日渠二
    人避不見面，令蔡、黃、傅三人於轉售無門，復無力支付癸
    ○○後續土地價款下，遭癸○○以渠等違約為由沒收渠等所
    支付之定金。嗣後Ｃ○○經黃○○處得知黃某出資之九百零
    八萬四千九百五十元乃被告寅○○所提供，又得知傅黎志之
    三千萬元出資係Ｇ○○暗中支助，始知黃、傅二人僅係寅○
    ○與Ｇ○○安排詐騙Ｃ○○定金之誘餌。因認被告寅○○涉
    有此部分之犯行等。按犯罪事實應依證據認定之，無證據不
    得認定其犯罪事實，刑事訴訟法第一百五十四條第二項定有
    明文。訊之被告寅○○堅決否認有詐騙被害人Ｃ○○之犯行
    ，被告寅○○稱其未交付前揭款項與黃○○，本件買賣伊均
    不知情等語，查本件告訴人Ｃ○○於調查局之指訴，並未指
    訴被告寅○○涉案，有其筆錄在卷可稽。又證人黃○○於原
    審證稱：「（有向寅○○借過錢否？）以前有，是向洪太太
    之姊姊的丈夫借的，共借四、五百萬元，與本案無關，是最
    近一、二年的事」、「（買土地錢怎麼來的？）我在彰化中
    央路有一棟十六樓之房子向雲林合作社借二億五千萬元，我
    有十分之四股份，就是這筆借款，當時房子還未蓋好」、「
    （投資土地的錢是否向寅○○借的？）不是，可以向合作社
    查」等語甚明（參原審八十七年十一月十六日訊問筆錄，即
    原審卷第十七宗第十二頁），徵諸被告癸○○亦供稱：被告
    寅○○未出面過等語（參原審八十七年五月十五日訊問筆錄
    ，即原審卷第十二宗第一四七頁），核與被告寅○○所辯相
    符，其前開辯解，自堪採信；此外，復查無其他積極證據足
    認被告寅○○涉有此部分之詐欺犯行，惟因公訴人認此部分
    與前述經起論罪科刑之被告寅○○部分具有連續犯之裁判上
    一罪關係，故此部分不另為無罪之諭知。公訴意旨另略以八
    十一年十二月間，洪清良、子○○、丁○○共謀以前揭手法
    詐騙，即由丁○○找尋台中市第八期重劃區之土地及與地主
    即被告癸○○洽商，由子○○找尋被害人庚○○（台中市鐵
    羅漢茶藝館負責人）為詐騙對象，並推介庚○○與扮演買主
    之洪清良洽談，惟洪清良透過子○○安排與庚○○見面佯稱
    願意出高價買受前開土地時，以致庚○○誤認可賺取高額差
    價時，發現庚○○之姑丈乃洪清良參與地方選舉事務時之大
    樁腳，遂作罷，中止詐騙行為而未遂，因認被告癸○○亦涉
    有此部分詐欺未遂犯嫌。訊據被告癸○○堅詞否認有此部分
    犯行，辯稱伊並無台中市第八期重劃區之土地等語。查本案
    並任何事證足認被告癸○○為系爭土地之地主，子○○對檢
    察官質以：「要詐騙庚○○這件地主是否癸○○？」時供稱
    ：「不是，是一個開皮包廠，要問丁○○，是他找出來的」
    （參前揭Ｆ卷第五十五頁背面）等語甚明，足認被告癸○○
    之辯解，應非子虛。此外，復查無其他積極證據足認被告癸
    ○○涉有此部分詐欺未遂罪嫌，因公訴人認此部分與前述經
    起論罪科刑之被告癸○○部分具有連續犯之裁判上一罪關係
    ，故此部分不另為無罪之諭知。公訴意旨另略以寅○○與龔
    自立共謀利用龔自立妻龔廖寶育家族前揭位於桃園縣中壢市
    ○○段第二四四、二四五地號二筆土地為餌為詐騙行為，由
    龔自立扮演上開土地地主之授權代理人，由被告Ｇ○○接近
    台中縣龍井鄉一位林姓代表（按即林富家），並邀其合資再
    轉賣予假扮買主之寅○○，子○○則負責接送寅○○，惟於
    林姓代表與寅○○洽談買受價格時，因寅○○見陪同該林姓
    代表到場之林士昌乃其友人，遂作罷，中止詐騙行為而未遂
    ，因認被告Ｇ○○亦涉有本件詐欺未遂罪嫌。被告Ｇ○○否
    認有此詐騙林富家之犯行，辯稱其不認識林富家與林士昌，
    本案伊均不知情等語。查被告寅○○於原審供稱：「（本件
    有無見到羅？）我只見到林士昌、子○○」（參原審八十六
    年十月二十一日訊問筆錄，即原審卷第十一宗第一五一頁背
    面），子○○亦於原審訊問中陳稱：「接近龍井鄉林姓代表
    人是阿良，不是Ｇ○○」、「（王瑞龍認識否？）即是『阿
    良』」、「Ｇ○○與本案完全無關，起訴書所載Ｇ○○應是
    王瑞龍」等語（參原審八十五年四月十二日訊問筆錄，即原
    審卷第四宗第一九○頁背面、第一九一頁背面），核與證人
    林富家、林士昌二人於原審中所證稱在本案從未見過被告Ｇ
    ○○此人（參原審八十五年一月二十四日訊問筆錄，即原審
    卷第三宗第十二頁）等情相符，是被告Ｇ○○前揭所辯，應
    堪採信，此外，復查無其他積極證據證明被告Ｇ○○有此部
    分犯行，惟因公訴人認此部分與前述經起論罪科刑之被告Ｇ
    ○○部分具有連續犯之裁判上一罪關係，故此部分不另為無
    罪之諭知。再被告丁○○以其於86年6月間所犯之詐欺案業
    經本院高雄分院以94年度上易字第100號判決確定，請求將
    其本案改判免訴等，然查該案被告丁○○之犯罪時間係在86
    年6月底，與本案被告丁○○所涉之犯罪時間相隔最近者亦
    在二年多之時間，且該案係一次之普通詐欺，本案係常業詐
    欺，該案組成之分子亦與本案不同，難認該案與本案有何裁
    判上一罪或實質上一罪之關係，是被告丁○○此之請求，尚
    無可採。
三、原審以被告Ｇ○○、申○○、丁○○、Ｂ○○、寅○○、Ｅ
    ○○、癸○○所犯罪証明確，依法予以論科，固非無見，惟
    原判決就前揭之被告以詐欺犯罪為業，並恃以維生之前揭犯
    行，僅論以普通詐欺，尚有未洽，被害人Ｃ○○、黃○○部
    分，事實未書明傅黎志共同詐欺情形，被害人巳○○部分，
    誤認古杏未係不知情，被害人午○○部分，事實認定午○○
    被詐騙金額二千五百萬元，理由則認定午○○被詐騙金額二
    千七百萬元，事實與理由矛盾，均有未合；被告Ｇ○○、申
    ○○、丁○○、Ｂ○○、寅○○、Ｅ○○、癸○○提起上訴
    否認犯行，為無理由，檢察官以原判決未以常業犯論處被告
    罪刑提起上訴指摘原判決不當之此部分為有理由，且原判決
    既有前揭可議之處，應由本院將原判決被告Ｇ○○、申○○
    、丁○○、Ｂ○○、寅○○、Ｅ○○、癸○○部分撤銷改判
    。爰審酌被告Ｇ○○、寅○○、Ｅ○○、丁○○、Ｂ○○、
    申○○等利用政、商之地位或在地方之知名度，自七十九年
    起迄檢調單位查獲為止，連續在台灣北、中、南地區，分別
    或共同主導如前揭以利用差價作誘餌，詐騙高額款項之犯行
    ，被告癸○○明知被告Ｇ○○等所為係詐騙行為，為謀不法
    利益，竟與之勾結，詐騙手法狡詐，致被害人受害甚深，詐
    騙龐大款項之犯行，對社會危害至深且鉅，被告Ｅ○○於原
    審坦承部分犯行，Ｅ○○償還部分被害人被騙金錢，被告寅
    ○○與甲○○、林富家和解，不再追究等，有其刑事撤回告
    訴狀在卷可稽（本院卷二第110、111頁），及被告癸○○年
    齡已大，兼衡前揭被告之犯罪動機、目的、手段、於各案中
    擔任之角色參與之情形、所得利益、犯罪所生之危害程度、
    犯罪後之態度等一切情狀，分別量處如主文所示之刑。又被
    告等人原非無業，被告癸○○並有地主身分，彼等犯本罪之
    前，並無犯罪習慣，被告等人科以前開主文所示之刑，應足
    資懲儆，本院認無宣告強制工作之必要。
四、臺灣臺北地方法院檢察署以八十五年度偵字第一一○四號案
    件（告訴人己○○）於原審移送併辦意旨略以被告Ｇ○○、
    癸○○及丙○○夥同江水堂（自稱江仲介），先經丙○○介
    紹，仲介江水堂向告訴人己○○佯稱亞信經理被告Ｇ○○有
    意高價購買被告癸○○位於竹東加油站邊之土地，謊騙告訴
    人稱其已與地主即被告癸○○談妥，若由告訴人與丙○○合
    資以每坪十二萬元先行對地主即被告癸○○之土地簽約購買
    後，再行以每坪十六萬元轉售與被告Ｇ○○將可獲取此間差
    價利潤，告訴人不疑有他，遂出資合計三千八百六十萬元以
    為支付地主即被告癸○○定金之用，並付與江水堂之仲介費
    八十萬元，嗣後，被告Ｇ○○即避不見面，拒絕承購，告訴
    人因而無力履約致定金遭地主即被告癸○○沒收，因認被告
    Ｇ○○、癸○○等人此部分涉有詐欺罪嫌等語。被告Ｇ○○
    、癸○○均矢口否認有何此詐欺犯行，並均否認拿到金錢，
    亦否認介紹買賣情事，證人江水堂亦否認有何仲介、欺騙告
    訴人己○○情事。按告訴人之告訴，係以使被告受刑事訴追
    為目的，是其陳述是否與事實相符，仍應調查其他證據以資
    審認，最高法院五十二年台上字第一三○○號判例可資參照
    。查本件除告訴人己○○之片面指訴外，告訴人迄未能提出
    證明被告等確有詐欺犯行之積極證據，公訴人於偵查中亦未
    就告訴人所指情事加以偵查。告訴代理人雖請求向台灣中小
    企業銀行嘉義分行查詢，由華南銀行嘉義分行為發票人，支
    票號碼BD 0000000面額一千萬元，付款人為台灣嘉義分行之
    支票，係在何人帳戶提示兌領。再向該分行查詢上開支票是
    否非由該行客戶兌領；函查丙○○於台灣中小企業銀行嘉義
    分行之帳戶（帳號：00000000000）往來詳細情形（包括該
    帳戶內交換票據、匯款或轉帳之相對人及每筆交易金額等相
    關情形）；函三信商業銀行股份有限公司西屯分社，查明己
    ○○八十一年四月十日簽發彰化商業銀行東嘉義分行面額八
    十萬元之支票由何人兌領等事項。另請求傳喚證人江宗祥、
    柯金英等。查己○○八十一年四月十日簽發彰化商業銀行東
    嘉義分行面額八十萬元之支票係由江宗祥所兌領，有該行九
    十一年三月十九日三信銀管字第○五○二號函在卷可參（參
    本院上更一卷第二宗第六八頁）；又丙○○於八十三年四月
    十五日自帳號0000000000000號帳戶內提領新台幣六千萬元
    ，有玉山商業銀行嘉義分行九十一年三月二十九日玉嘉義字
    第九一○○四三○號函在卷可按（參本院上更一卷第二宗第
    七二頁）；此外，並有丙○○於八十三年四月十五日所簽發
    票號BJ0000 000面額六千萬元之支票一張可稽（參本院上更
    一卷第二宗第七四頁）；另台灣中小企業銀行嘉義分行九十
    二年十月十六日嘉義第五二五四—一號函覆稱：支票號碼BD
    0000000面額一千萬元，係該行客戶丙○○所提示兌領等情
    （參本院上更一卷第四宗第五七頁），惟上開證據所涉及之
    金錢數額與告訴人己○○所指訴被騙之金額並不一致，此等
    書面資料亦不足為證明被告等人涉有詐騙告訴人之直接證據
    。至於證人江宗祥部分，經傳喚拘提無著，無法以之作為證
    據方法認定被告等人是否犯罪。而證人柯金英係告訴人請求
    傳喚之證人，傳喚後，並未到庭應訊，告訴代理人於本院之
    前亦表示該人對於出庭作證一事，搖擺不定，無法促請該證
    人到庭作證等語（參本院上更一卷第五宗第一五三頁），均
    無法作為不利被告認定之依據，此併辦之部分難認與被告Ｇ
    ○○、癸○○前揭論罪科刑部分有何裁判上一罪或實質上一
    罪之關係，應由檢察官另行處理。
五、臺灣臺中地方法院檢察署以94年度他字第877號案件移送併
    辦意旨略以潘豐嘉係台南市○區○○段一○六三號土地之共
    有人，因其餘之土地共有人施鐵雄、陳漢松、王伯豐、侯長
    宏等人亟欲處分此筆土地，其等乃共同出具授權書並交付印
    鑑證明給潘豐嘉，授權潘豐嘉處分（出售、合建、貸款）此
    筆土地並找買主，但內部約定潘豐嘉在找到買主之後，關於
    買賣價金之金額，仍需由土地共有人決定，且簽約時亦需由
    全體土地共有人親自參與。詎潘豐嘉因取得上開土地共有人
    之授權書與印鑑證明，見可機可乘，即與呂東益（原姓名呂
    國斌）、張世明、及案外人申○○（於八十六年以前曾任台
    中市第六信用合作社之監事）、Ｂ○○（行為時冒劉飛龍之
    名）、李金坤（時為台中市第六信用合作社之董事）等人，
    共同基於意圖為自己不法所有之犯意聯絡，潘豐嘉、張世明
    、及Ｂ○○三人並有概括犯意，均明知並無出售上開台南市
    ○區○○段一○六三號土地之真意，為向買方詐取買賣訂金
    ，乃共同佈局並以下列之詐欺手法，向陳榮得為下列詐取財
    物之行為：八十七年九月間，由申○○在幕後操控，推由Ｂ
    ○○（冒名劉飛龍）向陳榮得自稱為財團之代表，呂東益自
    稱為土地仲介業者，先由Ｂ○○對陳榮得佯稱：台中市第六
    信用合作社（以下簡稱台中六信），因近日內將改制為商業
    銀行，急需於台南市購地興建行舍，請陳榮得與呂東益代為
    尋覓合適之土地；後再由呂東益對陳榮得謊稱：友人張世明
    表示坐落台南市○區○○段第一○六三地號土地（下稱系爭
    土地），因該土地上之原抵押借款之利息過高，現名義上地
    主潘豐嘉等人為減輕負擔，已委由插暗股之地主張世明代為
    找尋買主，陳榮得可與其共同仲介該筆土地出售予台中六信
    ，以賺取可觀之仲介報酬等情。呂東益嗣後帶同陳榮得至台
    中市○○○街向張世明拿取相關之土地資料；嗣約於同年十
    一月二十日前後，呂東益主動與陳榮得連繫，佯稱「劉飛龍
    」（按實即Ｂ○○）謂台中六信已對上述台南土地完成評估
    ，願以每坪新台幣（下同）二十六萬元之價格承買；呂東益
    又夥同張世明，邀約陳榮得至台中市全國飯店、永豐棧麗緻
    酒店等商議買賣細節，經過多次商議，旋於同年十一月底，
    張世明假意聲稱地主願以每坪二十三萬元出售，雙方並就定
    金多寡、付款方式、付款日期等買賣細節一併談妥。其後，
    呂東益復夥同Ｂ○○繼續施用詐術，邀約陳榮得至台中市○
    ○路台中六信總社之會議室內，由Ｂ○○及Ｂ○○等稱為「
    李董」之男子李金坤，自稱為台中六信之代表，表示台中六
    信願以每坪二十六萬元之價格購買台南之系爭土地，並假裝
    約定將於同年十二月八日於台中市長榮桂冠酒店簽訂買賣合
    約。於此期間，呂東益即趁機私下對陳榮得詐稱：倘其（指
    呂東益）先將台南土地以每坪二十三萬元之價格買下，再以
    每坪二十六萬元之價格出賣予台中六信，將可獲得一千餘萬
    元之利潤，然因其現金不夠，僅能湊得五百萬元，請陳榮得
    設法再籌措五百萬元，以助其支付一千萬元之定金，又其因
    故不方便出面購買此筆土地，希望由陳榮得出面與地主訂立
    買賣合約等語，致陳榮得陷於錯誤，同意呂東益之請求，並
    開始積極籌措款項及訂約事宜，並由呂東益帶其前往台南市
    大眾商業銀行西台南分行先行開立活期儲蓄存款帳戶。後呂
    東益與張世明、陳榮得即約定於同年十二月七日，由陳榮得
    出名擔任買方，而與地主潘豐嘉於台南市某咖啡廳簽訂每坪
    二十三萬元之土地買賣合約。當時陳榮得本要求潘豐嘉等五
    名地主，應全部到場簽約，但是日僅有張世明陪同潘豐嘉一
    人及代書陳雅靜一名到場，而由潘豐嘉出示其他四名地主委
    託伊全權處理之授權書，並由呂東益假裝以電話與Ｂ○○聯
    絡，告知Ｂ○○地主方僅潘豐嘉一人前來，買賣之土地上有
    銀行查封中，Ｂ○○即表示僅有地主潘豐嘉一人出面訂約，
    有授權書，應可代表全體地主簽約，查封部分，只要同年十
    二月八日簽約前，賣方出示銀行繳款證明收據，台中六信並
    無異議云云。陳榮得終致陷於錯誤，乃與潘豐嘉簽訂買賣書
    面契約，並至銀行領取五百萬元現金（係當日上午由陳榮得
    自台中先行匯往上開台南大眾商業銀行帳戶）交付予潘豐嘉
    ，潘豐嘉則自其中取出一百五十萬元，先清償前積欠大眾商
    業銀行西台南分行之借款本息，復取出十萬元以備供繳付其
    他相關應繳稅費之用（此十萬元中之五千元則交付予陳雅靜
    ），其餘三百四十萬元則在離開大眾商業銀行後於張世明車
    上交予張世明。嗣於翌日即同年十二月八日，陳榮得由呂東
    益陪同至台中市長榮桂冠酒店，欲令地主潘豐嘉與台中六信
    訂立買賣契約時，到場之Ｂ○○、「李董」李金坤並出示一
    張面額四、五千萬元之票據予陳榮得，以示台中六信確有誠
    意購買上述土地，然稱：為確保契約之履行，應先於該筆系
    爭土地由台中六信設定抵押權云云。此時，地主潘豐嘉即表
    示無法接受，致造成雙方當日無法簽約購買該筆系爭土地之
    情形。其後潘豐嘉即以陳榮得曾與之訂立土地買賣合約為由
    ，催告陳榮得應如期繳付第二期價金，而陳榮得則因台中六
    信未依預定購買土地，致無法取得資金以繳付地主價金，致
    潘豐嘉主張要將陳榮得所繳納之五百萬元訂金沒收。經陳榮
    得多方奔走查詢，驚悉該筆土地迄在查封中，其餘地主迄未
    肯出面，自稱六信「李董」之李金坤不知去向，張世明早因
    同類案件遭起訴（與本件並無裁判上一罪之關係），自稱「
    劉飛龍」之男子亦係冒名，呂東益原姓名呂國斌，早於八十
    年五月間即曾配合Ｇ○○、洪清良、子○○（均與申○○屬
    同一集團成員，其中Ｇ○○、子○○與申○○、Ｂ○○同皆
    因同類型之多次詐欺取財案件，經台灣台北地方法院檢察署
    檢察官提起公訴等，認被告此部分所涉詐欺犯行，與前開被
    告Ｂ○○經起訴之案件之犯罪事實，係常業犯之實質上一罪
    關係而併案，惟查此部分業經被告Ｂ○○否認有此部分之事
    實，且此部分之事實之犯罪時間係八十七年九月間，與本案
    被告Ｂ○○所涉之犯罪時間相隔最近者亦在三年多之時間，
    此併案之組成之分子亦與本案不同，難認該案與本案有何裁
    判上一罪或實質上一罪之關係，尚難併案審理，應由檢察官
    另行處理。
六、被告Ｇ○○、Ｅ○○、Ｂ○○經合法傳喚，無正當理由不到
    庭，爰不待其陳述逕行判決。
七、公訴意旨另略以被告丙○○於附表編號10、19之時地有詐騙
    該編號之被害人之犯行（如附表編號10、19之所示），因認
    被告丙○○涉有刑法第三百三十九條第一項之詐欺罪嫌。按
    被告死亡者，應諭知不受理之判決，刑事訴訟法第三百零三
    條第五款定有明文。查被告丙○○，業於94年8月11日死亡
    ，有其戶籍資料查詢結果表可稽，原審法院無從審酌，自應
    由本院將原審實體判決撤銷，改諭知不受理判決，以期適法
    ，並不經言詞審理為之。
據上論斷，依刑事訴訟法第369條第1前段、第303條第5款、第30
7條、第371條、第364條、第300條、第299條第1項前段、刑法第
2條第1項、第28條、第47條第1項、修正前刑法第340條，罰金罰
鍰提高標準條例第一條前段判決如主文。
本案經檢察官洪泰文、劉靜婉到庭執行職務。
中　　華　　民　　國　　96　　年　　6 　　月　　12　　日
                  刑事第七庭  審判長法  官  楊貴雄
                                    法  官  江國華
                                    法  官  許宗和
以上正本證明與原本無異。
如不服本判決，應於收受送達後十日內向本院提出上訴書狀，其
未敘述上訴之理由者並得於提起上訴後十日內向本院補提理由書
（均須按他造當事人之人數附繕本）。
                                     書記官  沈秀容
中　　華　　民　　國　　96　　年　　6 　　月　　22　　日
附錄：本案論罪科刑法條
修正前刑法第340條（常業詐欺罪）
以犯第339條之罪為常業者，處1年以上7年以下有期徒刑，得併
科5萬元以下罰金。
附表：?????????????
┌──┬───┬───┬────┬───┬───────────┬───┐
│編號│時  間│被害人│金    額│標的物│共犯關係              │      │
│    │      │      │（單位：│所在  ├───┬───┬───┤備  註│
│    │      │      │新台幣）│      │買  主│中間人│賣  主│      │
│    │      │      │        │      │      │（或合│      │      │
│    │      │      │        │      │      │夥人）│      │      │
├──┼───┼───┼────┼───┼───┼───┼───┼───┤
│一  │七十九│Ｃ○○│三千九百│新竹縣│藍真民│傅黎志│癸○○│本案與│
│    │年九、│黃○○│零八萬四│竹東鎮│      │      │      │第二案│
│    │十月間│      │千九百五│東寧段│      │      │      │係同一│
│    │      │      │十元    │四二等│Ｇ○○│洪清良│      │筆土地│
│    │      │      │        │地號  │      │      │      │      │
├──┼───┼───┼────┼───┼───┼───┼───┼───┤
│二  │七十九│      │四千萬元│新竹縣│藍真民│洪清良│癸○○│本案與│
│    │年十月│      │        │竹東鎮│      │      │      │第一案│
│    │至十二│王載榮│        │東寧段│      │      │      │係同一│
│    │月間  │      │        │四二等│Ｇ○○│      │      │筆土地│
│    │      │      │        │地號  │      │      │      │      │
├──┼───┼───┼────┼───┼───┼───┼───┼───┤
│三  │八十年│未○○│三千八百│新竹市│藍真民│子○○│張鎮榮│本案實│
│    │四月至│      │二十二萬│香山區│      │      │      │際地主│
│    │六月間│      │五千元  │信義段│      │      │      │是林泰│
│    │      │      │        │等四筆│Ｇ○○│洪清良│      │雄、任│
│    │      │      │        │      │      │      │      │傳明  │
├──┼───┼───┼────┼───┼───┼───┼───┼───┤
│四  │八十一│宙○○│二千六百│新竹縣│Ｇ○○│子○○│黃勝德│本案實│
│    │年四月│      │六十六萬│竹北市│      │      │      │際地主│
│    │至七月│      │六千五百│崙段泉│      │廖銘錦│張鎮榮│係黃勝│
│    │間    │      │元      │州厝小│      │      │      │德，而│
│    │      │      │        │段六一│      │洪清良│      │非張鎮│
│    │      │      │        │地號  │      │      │      │榮，與│
│    │      │      │        │      │      │      │      │第十案│
│    │      │      │        │      │      │      │      │係同一│
│    │      │      │        │      │      │      │      │筆土地│
├──┼───┼───┼────┼───┼───┼───┼───┼───┤
│五  │八十一│Ａ○○│三千五百│雲林縣│寅○○│子○○│      │事後林│
│    │年八月│      │萬元    │元長鄉│      │丁○○│      │仁山朋│
│    │間    │Ｆ○○│        │頂寮段│      │林大寓│楊建元│分二五│
│    │      │      │        │等十五│      │洪清良│      │０萬元│
│    │      │      │        │筆    │      │      │      │，楊建│
│    │      │      │        │      │      │      │      │元朋分│
│    │      │      │        │      │      │      │      │三００│
│    │      │      │        │      │      │      │      │萬元  │
├──┼───┼───┼────┼───┼───┼───┼───┼───┤
│六  │八十一│甲○○│二千一百│台中市│寅○○│Ｂ○○│子○○│本案實│
│    │年九月│      │萬元    │南屯區│      │      │      │際地主│
│    │至十月│      │        │豐安段│      │丁○○│      │係林武│
│    │間    │      │        │等五筆│      │      │      │貴（已│
│    │      │      │        │      │      │洪清良│      │）  │
├──┼───┼───┼────┼───┼───┼───┼───┼───┤
│七  │八十一│庚○○│（未遂）│台中市│洪清良│子○○│      │本案被│
│    │年十二│      │        │第八期│      │      │      │害人因│
│    │月間  │      │        │重劃區│      │丁○○│不  詳│畏懼報│
│    │      │      │        │乙筆  │      │      │      │復，無│
│    │      │      │        │      │      │      │      │意檢舉│
│    │      │      │        │      │      │      │      │渠等犯│
│    │      │      │        │      │      │      │      │行    │
├──┼───┼───┼────┼───┼───┼───┼───┼───┤
│八  │八十二│廖廷尉│四千六百│新竹縣│申○○│Ｂ○○│      │本案所│
│    │年七月│      │萬元    │寶山鄉│      │子○○│      │有支票│
│    │至八月│      │        │雙溪段│      │      │張鎮榮│款均由│
│    │間    │      │        │等二十│丁○○│      │      │某張鎮│
│    │      │      │        │二筆  │      │      │      │榮以現│
│    │      │      │        │      │      │      │      │金具領│
├──┼───┼───┼────┼───┼───┼───┼───┼───┤
│九  │八十三│午○○│二千七百│新竹縣│Ｅ○○│子○○│張鎮榮│      │
│    │年一月│      │萬元    │竹北市│      │Ｇ○○│對外偽│      │
│    │至五月│      │        │斗崙段│      │洪清良│稱自己│      │
│    │間    │      │        │泉州厝│      │      │為地主│      │
│    │      │      │        │小段六│      │      │黃勝德│      │
│    │      │      │        │一地號│      │      │      │      │
├──┼───┼───┼────┼───┼───┼───┼───┼───┤
│十  │八十三│Ｈ○○│七千九百│嘉義縣│Ｇ○○│何政賢│      │      │
│    │年三、│      │二十萬元│中埔鄉│      │      │      │      │
│    │四月間│亥○○│        │下六段│      │江宗祥│丙○○│      │
│    │      │      │        │等十三│林大寓│      │      │      │
│    │      │      │        │筆    │      │      │      │      │
├──┼───┼───┼────┼───┼───┼───┼───┼───┤
│十一│八十三│酉○○│二千二百│台中市│Ｇ○○│丁○○│張憲章│本案與│
│    │年四月│      │五十萬元│西屯區│      │申○○│      │第十六│
│    │間    │辰○○│        │協仁段│      │      │張萬章│案係同│
│    │      │      │        │五五二│莊文賢│      │      │一筆土│
│    │      │      │        │地號  │      │      │      │地    │
├──┼───┼───┼────┼───┼───┼───┼───┼───┤
│十二│八十三│玄○○│一千八百│新竹市│申○○│Ｅ○○│      │本案地│
│    │年十  │      │萬元    │復中段│      │Ｂ○○│      │主並非│
│    │月間  │戌○○│        │十一筆│      │子○○│      │共犯之│
│    │      │      │        │土地及│      │      │      │一    │
│    │      │      │        │建物  │      │      │      │      │
├──┼───┼───┼────┼───┼───┼───┼───┼───┤
│十三│八十三│辛○○│（未遂）│新竹市│申○○│Ｅ○○│      │本案地│
│    │年十二│      │        │復中段│      │Ｂ○○│      │主並非│
│    │月間  │      │        │十一筆│      │      │      │共犯之│
│    │      │      │        │土地及│      │      │      │一    │
│    │      │      │        │建物  │      │      │      │      │
├──┼───┼───┼────┼───┼───┼───┼───┼───┤
│十四│八十四│天○○│三千五百│桃園縣│申○○│楊弘鈞│龔自立│本案係│
│    │年二月│      │萬元    │中壢市│      │（未據│      │實際地│
│    │、三月│      │        │華興段│      │起訴）│      │主係廖│
│    │間    │      │        │二四四│丁○○│      │      │廣田、│
│    │      │      │        │二四五│      │      │      │龔廖寶│
│    │      │      │        │地號二│      │      │      │育等八│
│    │      │      │        │筆    │      │      │      │人，與│
│    │      │      │        │      │      │      │      │第十七│
│    │      │      │        │      │      │      │      │案係同│
│    │      │      │        │      │      │      │      │一筆土│
│    │      │      │        │      │      │      │      │地    │
├──┼───┼───┼────┼───┼───┼───┼───┼───┤
│十五│八十四│丑○○│六千萬元│台中市│寅○○│王介火│張憲章│本案與│
│    │年三月│      │        │西屯區│      │（未據│      │第十二│
│    │、四月│Ｄ○○│        │協仁段│      │起訴）│張萬章│案係同│
│    │間    │      │        │五五二│      │子○○│      │一土地│
│    │      │      │        │地號  │      │      │      │、同一│
│    │      │      │        │      │      │      │      │地主  │
├──┼───┼───┼────┼───┼───┼───┼───┼───┤
│十六│八十四│林富家│（未遂）│桃園縣│寅○○│子○○│龔自立│本案實│
│    │年三月│      │        │中壢市│      │王瑞龍│      │際地主│
│    │間    │      │        │華興段│      │（年籍│      │係廖廣│
│    │      │      │        │等兩筆│      │不詳）│      │山、龔│
│    │      │      │        │      │      │      │      │廖寶育│
│    │      │      │        │      │      │      │      │等八人│
│    │      │      │        │      │      │      │      │，與第│
│    │      │      │        │      │      │      │      │十五案│
│    │      │      │        │      │      │      │      │係同一│
│    │      │      │        │      │      │      │      │筆土地│
├──┼───┼───┼────┼───┼───┼───┼───┼───┤
│十七│八十四│壬○○│一千七百│台北市│申○○│Ｅ○○│詹雨維│本案詹│
│    │年六月│      │八十萬元│大安區│      │      │      │雨維係│
│    │間    │      │        │復興段│      │      │      │Ｅ○○│
│    │      │      │        │土地、│Ｂ○○│      │      │妻    │
│    │      │      │        │建物  │      │      │      │      │
├──┼───┼───┼────┼───┼───┼───┼───┼───┤
│十八│八十四│巳○○│一千萬元│中和市│Ｇ○○│詹謙吉│張明德│      │
│    │年六、│      │        │南勢角│      │      │      │      │
│    │七月間│      │        │段頂南│龔自立│羅文忠│      │      │
│    │      │      │        │勢角小│      │      │      │      │
│    │      │      │        │段三二│      │莊文賢│      │      │
│    │      │      │        │八－四│      │      │      │      │
│    │      │      │        │五、三│      │古幸未│      │      │
│    │      │      │        │二八－│      │      │      │      │
│    │      │      │        │四六兩│      │      │      │      │
│    │      │      │        │筆    │      │      │      │      │
├──┼───┼───┼────┼───┼───┼───┼───┼───┤
│十九│八十二│宇○○│八千萬元│嘉義縣│申○○│鍾國譚│丙○○│本案與│
│    │年九月│地○○│        │中埔鄉│      │張世明│      │第十一│
│    │間    │      │        │下六段│      │（年籍│      │案標的│
│    │      │      │        │司公小│      │均不詳│      │相同  │
│    │      │      │        │段十三│      │）    │      │      │
│    │      │      │        │筆土地│      │      │      │      │
├──┴───┴───┼────┴───┴───┴───┴───┴───┤
